---
title: "Przekształcanie danych"
output: html_document
author: "Tomasz Olczyk"
---

```{r setup, include=FALSE}
knitr::opts_chunk$set(echo = TRUE)
```



## Biblioteki

```{r}
library(tidyverse)
```


## Dane


```{r}
panteon <- read_csv("https://raw.githubusercontent.com/Tomasz-Olczyk/wizualizacjaR/main/podstawy/panteon_s.csv")
```


# Wybór kolumn(zmiennych) - select


Select wyodorębnia przydatny podzbiór danych, korzystając z operacji opartych na nazwach zmiennych inaczej  mówiąc selekcjonuje kolumny




```{r}
glimpse(panteon)
```


```{r}


kolumny <- panteon %>%
  select(name, 
         countryCode3, 
         birthyear)

```


## Inne przydatne funkcje selekcjonujące dla kolumn


??starts_with() #zaczyna się od ciągu znaków
ends_with() # kończy się na ciągu znaków
contains() ##zawiera
matches() ##zawiera

## minus stawiamy przed zmienną która ma zostać usunięta z ramki danych 

```{r}
mtcars_bez_kolumn_zaczynających_się_od_d <-select(mtcars, -starts_with("d"))
```


```{r}

names(mtcars_bez_kolumn_zaczynających_się_od_d) #funkcja names() zwraca nazwy kolumn(zmiennych) w ramce danych

```

## funkcje pomocnicze funkcji select


starts_with("abc") # wybiera nazwy rozpoczynające się od „abc”

ends_with("xyz") # wybiera nazwy kończące się na „xyz”

contains("ijk") # wybiera nazwy zawierające „ijk”.

matches("(.)\\1") # wybiera zmienne pasujące do wyrażenia regularnego

subset_mtcars <- select(mtcars, matches("pg|gea")) 

names(subset_mtcars)

num_range("x", 1:3) #  pasuje do x1, x2 i x3



## rename

selekcjonując kolumny możemy od razu zmienić ich nazwy


```{r}
wzrost_waga <- select(starwars, wzrost = height, waga = mass)
```


rename()  zachowuje wszystkie zmienne, które nie zostały podane jawnie

```{r}

starwars_pl <- rename(starwars,  
                      wzrost = height,
                      waga = mass) # drugi argument jest nową nazwą kolumny/zmiennej

```

## Filter - podzbiory obserwacji

Funkcja filter  umożliwia tworzenie podzbioru obserwacji na podstawie ich wartości


Wybieramy wszystkie postacie z Gwiezdnych Wojen o wzroście powyżej 200 cm

```{r}


View(starwars)

```


```{r}
glimpse(starwars)
```



```{r}

dwumetrowcy_GW <- filter(starwars, height > 200) 

```


Zadanie Odfiltrujmy postacie o wzroście powyżej 200 cm i wadze poniżej średniej

```{r}

range(starwars$mass, na.rm = TRUE)

```


```{r}

mean(starwars$mass, na.rm = TRUE)

```



Funkcje z pakietu dplyr nigdy nie modyfikują danych wejściowych dlatego 
trzeba je zapisać do nowej ramki danych


```{r}
fem <- filter(panteon, gender == "Female") 

```


### zadanie stwórzmy ramkę danych kobiet z Polski ze zbioru Panteon - użyjmy zmiennej countryCode3



## filtrowanie wierszy na podstawie ciągów znaków


## jak wyszukać te postacie z gwiezdnych wojen, które mają częściowo zieloną skórę?


```{r}

?grepl


```


```{r}

?str_detect()


```


```{r}

Green_and_grepl <-  filter(starwars, grepl("green", 
                                     skin_color))
```



```{r}

?stringr::str_detect()

```


```{r}

Green_and_stringr <-  filter(starwars, 
                             str_detect(skin_color, "green"))
```


```{r}

?contains
?str_detect

```


## zadanie Marie


```{r}
marie <- filter(panteon, str_detect(name, "Mari"))
```

bez mężczyzn


```{r}
marie_kob <- filter(panteon, 
                    str_detect(name, "Mari") & gender != "Male")
```








# funkcja group_by i funkcja count


```{r}

kraje_marie <- marie %>% 
  group_by(countryName) %>% 
  count()

```


  


## użycie operatora %in%


x  %in% y - zostanie wybrany każdy wiersz, w którym x jest jedną z wartości w y
 
```{r}

urodzeni_w_roku_wojny <- filter(panteon, birthyear %in% c(1914, 1918, 1939, 1945))

```
 


## Wartości brakujące


```{r}

?is.na()

```



```{r}

is.na(starwars)

```





## Odfiltrowywaanie wartości brakujących



```{r}

waga_GW_bez_brakujacych  <- filter(starwars, 
                                   !is.na(mass))
```


```{r}

wzrost_GW_bez_brakujących <- filter(starwars, 
                                   !is.na(height))

```




```{r}

?drop_na()


```

```{r}
starwars_drop_na <- drop_na(starwars)
```



```{r}
?na.omit
```



```{r}

starwars_na.omit <- na.omit(starwars)

```


na.omit, i drop_na Usuwają z ramki danych wszystkie obserwacje zawierające wartości brakujące.


```{r}

GW_drop_na <- starwars %>%
  drop_na()

```



```{r}

GW_na.omit <- na.omit(starwars)

```


## funkcja between jako część filtrowania 


```{r}

?between() # dla wektora liczb

```



```{r}

boomerzy <-   filter(panteon, between(birthyear, 1945, 1960))

```




## arrange 


```{r}

arrange(starwars, height) # 

```


```{r}

arrange(starwars, desc(height))

```

```{r}

wg_masy <- arrange(starwars, mass)

```

```{r}

wg_wzrostu <-  arrange(starwars, height)

```



## potoki


```{r}

kobiety_po1900 <- panteon %>% 
  filter(gender == "Female" & birthyear >= 1900) 

```


```{r}
panteon %>% 
  filter(gender == "Female" & birthyear >= 1900 & countryCode3 == "POL") %>%
  ggplot() +
  geom_col(aes(x = reorder(name, AverageViews), y = AverageViews)) +
  coord_flip() +
  labs(title = "Średnia liczba wyświetleń kobiet z Polski w zbiorze Panteon 1.0") +
  xlab("") +
  ylab("wyświetlenia")
```





## Podsumowanie - summarise() summarize() - podsumowania 

funkcja zwija ramkę danych do jednego wiersza


## group_by

summarize najczęściej w towarzystwie group_by, która pozwala porównywać grupy inaczej mówiąc tworzyć zgrupowane podsumowania

Np. gdybyśmy chcieli zsumować sławy  ze zbioru panteon 1.0 według kontynentów

```{r}

panteon %>% 
  group_by(continentName) %>%
  summarise(sławni = n()) 

```

Możemy grupować na wielu zmiennych 

```{r}

panteon %>% 
  group_by(continentName, gender) %>%
  summarise(sławni = n()) 

```





```{r}
panteon %>% 
  group_by(continentName, gender) %>%
  summarise(sławni = n()) %>%
  ggplot() +
  geom_col(aes(x = gender, 
               y = sławni,
               fill = gender)) +
  facet_wrap(~continentName)
```

Summarie może dotyczyć wielu typów podsumowań np. średnich

```{r}

panteon %>%
  group_by(domain, continentName) %>%
  summarise(średnie = mean(AverageViews)) %>%
  ggplot() +
  geom_col(aes(x = domain, 
               y = średnie)) +
  coord_flip() +
  facet_wrap(~continentName)

```


```{r}

ggplot(panteon) +
  geom_boxplot(aes(x = domain, y = AverageViews)) +
  scale_y_log10() +
  coord_flip() +
  facet_wrap(~continentName)

```




## mutate() - nowe zmienne

dodawanie nowych kolumn, powstałych w wyniku wykonania funkcji na już istniejących kolumnach

operacje różnego typu
zawsze  dodaje nowe kolumny na końcu







## rangowania

```{r}

masa_rangowanie <- starwars %>%
  mutate(rangi = min_rank(mass))

```


```{r}

masa_rangowanie_procent  <- starwars %>%
  mutate(rangi = percent_rank(mass))

```



```{r}

numer_wiersza <- starwars %>%
  mutate(numer_wiersza = row_number(mass))

```




## sample - pobieranie próby


```{r}

?sample_n()

```


```{r}

?slice_sample()

```



```{r}

GW_random_ten <- starwars %>%
  slice_sample(n= 10)


```



```{r}

tail_5_GW_masa <- starwars %>%
  slice_min(n = 5, mass)

```



## Złączenia

stwórzmy dwie ramki danych

```{r}

x <- slice_max(starwars, n= 7, height) %>%
  select(name, height)

```


```{r}

y <- starwars %>%
  filter(!is.na(mass)) %>%
  slice_max(n= 7, height) %>%
  select(name, height)

```



```{r}

```


```{r}

złączona <-  inner_join(x, y)

```


## typy złączeń


inner_join(x,y) dopasowuje te pary obserwacji, których klucze są jednakowe

left_join(x, y) zachowuje wszystkie obserwacje z tabeli x

right_join(x, y) # zachowuje wszystkie obserwacje z tabeli y

right_join(y, x) # zachowuje wszystkie obserwacje z tabeli y

full_join(x,y) # zachowuje wszystkie obserwacje z obu tabel



# złączenie filtrujące


semi_join(x, y) # zachowuje wszystkie obserwacje w tabeli x, dla których istnieje dopasowanie w tabeli y

anti_join(x, y) # opuszcza wszystkie obserwacje w tabeli x, dla których istnieje dopasowanie w tabeli y



top_dest <- flights %>% count(dest, sort = TRUE) %>% head(10)

flights %>% filter(dest %in% top_dest$dest)

flights %>% semi_join(top_dest)


# operacje na zbiorach

intersect() # Zwraca tylko obserwacje znajdujące się zarówno w x, jak i w y.


union() # Zwraca unikatowe obserwacje z x i y.


setdiff(x, y) # Zwraca obserwacje znajdujące się w x, ale nie w y.








