---
title: "Mapy"
output: html_document
author: Tomasz Olczyk
---

```{r setup, include=FALSE}
knitr::opts_chunk$set(echo = TRUE)
```

# Biblioteki


```{r}

library(tidyverse)

```




## Dane Panteon


```{r}



panteon <- read_csv('https://raw.githubusercontent.com/Tomasz-Olczyk/wizualizacjaR/main/podstawy/panteon_s.csv')



```


## Z użyciem map_data z ggplot2


```{r}

?map_data

```


```{r}

france = map_data('world', region = 'France') 


```

```{r}

ggplot(france, aes(x = long, y = lat, 
                   group = group)) + 
  geom_polygon(fill = 'white', 
               colour = 'black')


```




Francja miejsca urodzenia znanych osób po 1945

```{r}

francja <- panteon %>%
  filter(countryCode3 == "FRA",
         birthyear > 1980)
  
  
```



```{r}

ggplot(france, aes(x = long, y = lat, group = group)) + 
  geom_polygon(fill = 'white', colour = 'black') +
  geom_point(data = francja, aes(x= LON, y = LAT, 
                                 colour = gender,
                                 size = AverageViews*10, 
                                 group = name), alpha = 0.5) +
  ggrepel::geom_text_repel(data = francja, aes(x= LON, 
                                               y = LAT, 
                                               label = name, 
                                               group = name)) +
  theme_void()
  

```


```{r}


world =  map_data('world') 

ggplot(world, aes(x = long, y = lat, group = group)) +
  geom_polygon(fill = 'white', colour = 'black')


```


Francja


```{r}


fr <- ggplot(world, aes(x = long, y = lat, group = group)) + 
  geom_polygon(fill = 'white', colour = 'black') +
  geom_point(data = francja, aes(x= LON, 
                                 y = LAT, 
                                 colour = gender, 
                                 size = AverageViews/1000, 
                                 group = name), 
                                 alpha = 0.5,
             show.legend = FALSE) +
  theme_void()
  

```



```{r}
library(plotly)
```


```{r}

ggplotly(fr)

```



## Polska


Chcemy narysować mapę z miejscami urodzenia osób ze zbioru Panteonurodzonych na terenie Polski po 1945.

```{r}

Polska <- panteon %>%
  filter(countryCode3 == "POL",
         birthyear > 1945)

```


```{r}

polska <-  map_data("world", region = 'Poland') 

```



```{r}

ggplot(polska, aes(x = long, 
                   y = lat, 
                   group = group)) + 
  geom_polygon(fill = 'white', colour = 'black')

```


```{r}

ggplot(polska, aes(x = long, 
                   y = lat, 
                   group = group)) + 
  geom_polygon(fill = 'white', colour = 'black') +
  geom_point(data = Polska, 
             aes(x= LON, y = LAT, 
                 colour = gender, 
                 size = AverageViews*10, 
                 group = name, alpha = 0.5)) +
  ggrepel::geom_text_repel(data = Polska, aes(x= LON, 
                              y = LAT, 
                              label = name,
                              group = name)) +
  theme_void()

```




## Panteon ale cały świat:



```{r}

world =  map_data('world') 

(świat_p <- ggplot(world, aes(x = long, y = lat, group = group)) + 
    geom_polygon(fill = 'white', colour = 'black') +
  geom_point(data = panteon %>% filter(birthyear < 1000),
             aes(x= LON, 
                 y = LAT, 
                 colour = gender,
                 size = AverageViews/10000, 
                 group = name, 
                 alpha = 0.1)) +
  theme_void()
)


```


Z wykorzystaniem plotly


```{r}

ggplotly(świat_p)

```

Panteon próba łączenie ramek danych


```{r}

widoczność <- panteon %>%
  mutate(region = toupper(countryName)) 
  
widoczność <- widoczność %>%
  filter(countryCode3 != "unknown") %>%
  group_by(region) %>%
  summarise(widoczność = sum(AverageViews)) %>%
  drop_na()

```



```{r}
world <- world %>%
  mutate(region = toupper(region))

```

```{r}

świat <- world %>%
  left_join(widoczność)

```

```{r}
?gapminder

```


```{r}
ggplot(świat, aes(x = long, y = lat, group = group)) + 
  geom_polygon(aes(fill = widoczność), colour = 'black') +
  scale_fill_continuous(low = "lightblue", high = "skyblue4")
```


```{r}

ggplot(świat, aes(x = long, y = lat, group = group)) + 
  geom_polygon(aes(fill = log(widoczność)),
               colour = 'black') +
  scale_fill_continuous(low = "white", high = "orange")

```


```{r}

ggplot(świat, aes(x = long, y = lat, group = group)) + 
  geom_polygon(aes(fill = widoczność),
               colour = 'black') +
  scale_fill_continuous(low = "white", high = "orange")

```





```{r }

widoczność$region <- str_replace_all(widoczność$region, "UNITED KINGDOM",  "UK")

widoczność$region <- str_replace_all(widoczność$region, "UNITED STATES",  "USA")


```


```{r}
world <- world %>%
  mutate(region = toupper(region))
```


```{r}
świat <- world %>%
  left_join(widoczność)
```



```{r}

(w <- ggplot(świat, aes(x = long, y = lat, group = group)) + 
  geom_polygon(aes(fill = widoczność), colour = 'black') +
  scale_fill_gradient(low = "lightblue", high = "skyblue4")
)

```



```{r }

ggplotly(w) 

```





# Biblioteka sf


```{r}


#install.packages("sf")
library(sf)

```



## Kształty województw na podstawie plików shp z użyciem funkcji st_read


Uwaga: pliki shp należy ściągnać z [gadm.org](https://gadm.org/download_country.html)

Dane geojson punkt niżej dostępne przez github


#linki się nie zgadzają 

```{r }

województwa <- sf::st_read("/Users/golemxiv/Downloads/gadm41_POL_shp/gadm41_POL_1.shp")

```




```{r}


glimpse(województwa)

class(województwa)

head(województwa)


```



```{r}


województwa$NAME_1

```



```{r}



ggplot(województwa) +
  geom_sf()


```



# Dane typu geojson


```{r}

#install.packages("geojsonio")

```


```{r}
library(geojsonio)

```





Bezpośrednio do formatu simple feature

```{r}

powiaty <- geojson_sf("https://raw.githubusercontent.com/Tomasz-Olczyk/testowe-repozytrium/main/gadm41_POL_2.json")

```




```{r}

ggplot(powiaty) +
  geom_sf()

```


```{r}

województwa <- geojson_sf("https://raw.githubusercontent.com/Tomasz-Olczyk/wizualizacjaR/main/mapy/gadm41_POL_1.json")

```



```{r}

ggplot(województwa) +
  geom_sf()

```


## Dane PKW na poziomie województw



Dane PKW z poziomu województw  via Github


```{r}

wybory23_woj  <- read_csv2("https://raw.githubusercontent.com/Tomasz-Olczyk/testowe-repozytrium/main/wyniki_gl_na_listy_po_wojewodztwach_proc_sejm_utf8.csv") %>% 
  janitor::clean_names() 

```



```{r}

glimpse(wybory23_woj)

```


Wybierzmy kilka kolumn do analizy



```{r}

wybory23_woj2 <- wybory23_woj %>%
  select(wojewodztwo, 
         frekwencja, 
         komitet_wyborczy_prawo_i_sprawiedliwosc,  komitet_wyborczy_konfederacja_wolnosc_i_niepodleglosc, koalicyjny_komitet_wyborczy_koalicja_obywatelska_po_n_ipl_zieloni,  koalicyjny_komitet_wyborczy_trzecia_droga_polska_2050_szymona_holowni_polskie_stronnictwo_ludowe , 
         komitet_wyborczy_nowa_lewica) %>%
  rename(PiS = komitet_wyborczy_prawo_i_sprawiedliwosc,  
         Konfederacja =  komitet_wyborczy_konfederacja_wolnosc_i_niepodleglosc,
         KO = koalicyjny_komitet_wyborczy_koalicja_obywatelska_po_n_ipl_zieloni,  
         TD = koalicyjny_komitet_wyborczy_trzecia_droga_polska_2050_szymona_holowni_polskie_stronnictwo_ludowe, 
         Lewica = komitet_wyborczy_nowa_lewica) #zmieniamy nazwy funkcją rename

```



```{r}
write_csv(wybory23_woj2, "mapy/pkw_woj.csv")
```


```{r}

pkw_woj <- read_csv("https://raw.githubusercontent.com/Tomasz-Olczyk/wizualizacjaR/main/mapy/pkw_woj.csv")

```


```{r}

glimpse(wybory23_woj2)

```


```{r}

województwa_s <- województwa %>% 
  select(NAME_1, geometry) %>%
  mutate(wojewodztwo = tolower(NAME_1))


```


```{r}


glimpse(wybory23_woj2)
```


Skalowanie daneych

```{r}
wybory_23_woj_s <- wybory23_woj2 %>% mutate_at(c(2,3,4,5,6,7), scale)
```


```{r}
wybory_23_woj_2s <- wybory23_woj2 %>% mutate_at((2:7), scale)
```

Łączenie ramki danych PKW z ramką z konturami województw

```{r}
wybory <- left_join(województwa_s, wybory23_woj2,
                  by = "wojewodztwo")
```



```{r}
wybory <- left_join(województwa_s, wybory_23_woj_s,
                  by = "wojewodztwo")
```


?geom_sf()





```{r}

ggplot(wybory) + 
  geom_sf(aes(fill = frekwencja)) + 
  coord_sf()  

```



```{r}

ggplot(wybory) + 
  geom_sf(aes(fill = frekwencja)) + 
  coord_sf()  +
  theme_void() +
  geom_sf_text(aes(label = NAME_1))
               
               
```


```{r}


ggplot(wybory) + 
  geom_sf(aes(fill = PiS)) + 
  coord_sf()  +
  theme_void() +
  geom_sf_text(aes(label = NAME_1))
               
               
```



```{r}

wybory_long <- wybory %>%
  select(-frekwencja) %>%
  pivot_longer(cols = c("PiS", "Konfederacja", "KO", "TD", "Lewica"), names_to = "wyniki")


```


```{r}

wybory_long <- wybory %>%
  pivot_longer(cols = c("frekwencja",  "PiS", "Konfederacja", "KO", "TD", "Lewica"), names_to = "wyniki")

```

```{r}

ggplot(wybory_long) + 
  geom_sf(aes(fill = value)) + 
  coord_sf()  +
  theme_void() +
 scale_fill_gradient(low = "grey90", high = "black") +
 facet_wrap(~wyniki)

```


## skalowanie


```{r}
wybory2 <- scale(wybory)
```


```{r}

wybory_long <- wybory %>%
  select(-frekwencja) %>%
  pivot_longer(cols = c("PiS", "Konfederacja", "KO", "TD", "Lewica"), names_to = "wyniki")


```


```{r}

ggplot(wybory_long) + 
  geom_sf(aes(fill = value)) + 
  coord_sf()  +
  theme_void() +
 scale_fill_gradient(low = "grey90", high = "black") +
 facet_wrap(~wyniki)

```


dodać skalę ze środkiem

# Województwa i punkty z Panteon




```{r}

ggplot(województwa) + 
  geom_sf() + 
  coord_sf() 



```


```{r}

ggplot(województwa) + 
  geom_sf() + 
  coord_sf() +
geom_point(data = Polska, aes(x= LON, y = LAT, colour = gender, size = AverageViews*10, group = name), alpha = 0.5) +
  ggrepel::geom_text_repel(data = Polska, aes(x= LON, y = LAT, label = name, group = name)) +
  theme_void()

```



Starszy sposób trandformajci danych jako spatial polygon

```{r eval = FALSE}

spdf <- geojson_read("https://raw.githubusercontent.com/Tomasz-Olczyk/testowe-repozytrium/main/gadm41_POL_2.json",  what = "sp")
```







```{r}

?geojson_read

```


```{r}

library(broom)

```


``` {r  eval = FALSE}

spdf_fortified <- tidy(spdf)


````


``` {r  eval = FALSE}



ggplot(data = spdf_fortified) +
  geom_polygon( aes( x = long, y = lat, group = group), fill="#69b3a2", color="white") +
  theme_void() +
  coord_map()
```