---
title: "Mapy"
output: html_document
author: Tomasz Olczyk
---

```{r setup, include=FALSE}
knitr::opts_chunk$set(echo = TRUE)
```

# Biblioteki


```{r}

library(tidyverse)

```




## Dane Panteon


```{r}


panteon <- read_csv('https://raw.githubusercontent.com/Tomasz-Olczyk/wizualizacjaR/main/podstawy/panteon_s.csv')



```


## Z użyciem map_data z ggplot2


```{r}

?map_data

```


```{r}

poland <- map_data('world', region = 'Poland') 


```


```{r}
germany <- map_data('world', region = 'Germany') 
```


```{r}

ggplot(germany, aes(x = long, 
                   y = lat, 
                   group = group)) + 
  geom_polygon(fill = 'red', 
               colour = 'white') +
  coord_map()

```



```{r}
panteon <- read_csv('https://raw.githubusercontent.com/Tomasz-Olczyk/wizualizacjaR/main/podstawy/panteon_s.csv')
```


Francja miejsca urodzenia znanych osób po 1945

```{r}

niemcy <- panteon %>%
  filter(countryCode3 == "DEU",
         birthyear  > 1945)
  
  
```

```{r}
#install.packages("ggrepel")
library(ggrepel)
```

```{r}

poland <- map_data('world', region = 'Poland') 


```

```{r}
polska <- panteon %>%
  filter(countryCode3 == "POL")
```


```{r}

p <-  ggplot(poland, aes(x = long, y = lat, group = group)) + 
  geom_polygon(fill = 'white', colour = 'black')  +
  geom_point(data = polska, aes(x= LON, 
                                y = LAT, 
                                 colour = gender,
                                 size = AverageViews*10, 
                                 group = name), alpha = 0.5) +
  ggrepel::geom_text_repel(data = polska, aes(x= LON, 
                                               y = LAT, 
                                               label = name, 
                                               group = name), size =3) +
  #coord_map() +
  theme_void()


  

```



```{r}
library(plotly)
```

```{r}
ggplotly(p)
```




```{r}


world =  map_data('world') 

świat6 <- ggplot(world, aes(x = long, y = lat, group = group)) +
  geom_polygon(fill = 'white', colour = 'black')


```


Francja

```{r}
francja <- panteon %>%
  filter(countryCode3 == "FRA",
         birthyear  > 1945)
```


```{r}


fr <- ggplot(world, aes(x = long, y = lat, group = group)) + 
  geom_polygon(fill = 'white', colour = 'black') +
  geom_point(data = francja, aes(x= LON, 
                                 y = LAT, 
                                 colour = gender, 
                                 size = AverageViews/1000, 
                                 group = name), 
                                 alpha = 0.5,
             show.legend = FALSE) +
  theme_void()
  

```



```{r}
library(plotly)
```


```{r}

ggplotly(fr)

```



## Polska


Chcemy narysować mapę z miejscami urodzenia osób ze zbioru Panteon urodzonych na terenie Polski po 1945.



```{r}

Polska <- panteon %>%
  filter(countryCode3 == "POL",
         birthyear > 1945)

```


```{r}

polska <-  map_data("world", region = 'Poland') 

```



```{r}

ggplot(polska, aes(x = long, 
                   y = lat, 
                   group = group)) + 
  geom_polygon(fill = 'white', colour = 'black')

```


```{r}

ggplot(polska, aes(x = long, 
                   y = lat, 
                   group = group)) + 
  geom_polygon(fill = 'white', colour = 'black') +
  geom_point(data = Polska, 
             aes(x= LON, y = LAT, 
                 colour = gender, 
                 size = AverageViews*10, 
                 group = name, alpha = 0.5)) +
  ggrepel::geom_text_repel(data = Polska, aes(x= LON, 
                              y = LAT, 
                              label = name,
                              group = name)) +
  theme_void()

```




## Panteon ale cały świat:



```{r}

world =  map_data('world') 

(świat_p <- ggplot(world, aes(x = long, y = lat, group = group)) + 
    geom_polygon(fill = 'white', colour = 'black') +
  geom_point(data = panteon %>% filter(birthyear < 1000),
             aes(x= LON, 
                 y = LAT, 
                 colour = gender,
                 size = AverageViews/10000, 
                 group = name, 
                 alpha = 0.1)) +
  theme_void() 
)


```


Z wykorzystaniem plotly


```{r}

ggplotly(świat_p)

```

Panteon próba łączenie ramek danych


```{r}

widoczność <- panteon %>%
  mutate(region = toupper(countryName)) 
  
widoczność <- widoczność %>%
  filter(countryCode3 != "unknown") %>%
  group_by(region) %>%
  summarise(widoczność = sum(AverageViews)) %>%
  drop_na()

```



```{r}
world <- world %>%
  mutate(region = toupper(region))

```

```{r}

świat <- world %>%
  left_join(widoczność)

```

```{r}
?gapminder

```


```{r}
ggplot(świat, aes(x = long, y = lat, group = group)) + 
  geom_polygon(aes(fill = widoczność), colour = 'black') +
  scale_fill_continuous(low = "lightblue", high = "skyblue4")
```


```{r}

ggplot(świat, aes(x = long, y = lat, group = group)) + 
  geom_polygon(aes(fill = log(widoczność)),
               colour = 'black') +
  scale_fill_continuous(low = "white", high = "orange")

```


```{r}

ggplot(świat, aes(x = long, y = lat, group = group)) + 
  geom_polygon(aes(fill = widoczność),
               colour = 'black') +
  scale_fill_continuous(low = "white", high = "orange")

```





```{r }

widoczność$region <- str_replace_all(widoczność$region, "UNITED KINGDOM",  "UK")

widoczność$region <- str_replace_all(widoczność$region, "UNITED STATES",  "USA")


```


```{r}
world <- world %>%
  mutate(region = toupper(region))
```


```{r}
świat <- world %>%
  left_join(widoczność)
```



```{r}

(w <- ggplot(świat, aes(x = long, y = lat, group = group)) + 
  geom_polygon(aes(fill = widoczność), colour = 'black') +
  scale_fill_gradient(low = "lightblue", high = "skyblue4")
)

```



```{r }

ggplotly(w) 

```





# Biblioteka sf


```{r}


#install.packages("sf")
library(sf)

```



## Kształty województw na podstawie plików shp z użyciem funkcji st_read


Uwaga: pliki shp należy ściągnać z [gadm.org](https://gadm.org/download_country.html)

Dane geojson punkt niżej dostępne przez github


Jeśli mamy na dysku pliki shp możemy wczytać funkcją st_read:

```{r, eval = FALSE}

województwa <- sf::st_read("ścieżkadopliku/gadm41_POL_1.shp")

```


Użyjemy jednak danych typu geojson bo są lżejsze:


# Dane typu geojson i kartogram wyników wyborów

Potrzeba wcześniej zainstalować bibliotekę geojsonio

```{r}

#install.packages("geojsonio")
#install.packages("sf")
library(sf)
library(geojsonio)

```

Wczytać bibliotekę

```{r}
library(geojsonio)

```


Następnie można zaimportować dane bezpośrednio do formatu simple feature:

```{r}

powiaty <- geojson_sf("https://raw.githubusercontent.com/Tomasz-Olczyk/wizualizacjaR/main/mapy/gadm41_POL_2.json")

```


```{r}
powiaty <- geojson_sf("https://raw.githubusercontent.com/Tomasz-Olczyk/wizualizacjaR/main/mapy/gadm41_POL_2.json")
```



```{r}
powiaty <- geojson_sf("https://raw.githubusercontent.com/Tomasz-Olczyk/wizualizacjaR/main/mapy/gadm41_POL_2.json")
```

Rysujemy powiaty:

```{r}

ggplot(powiaty) +
  geom_sf()

```


```{r}

województwa <- geojson_sf("https://raw.githubusercontent.com/Tomasz-Olczyk/wizualizacjaR/main/mapy/gadm41_POL_1.json")

```


```{r}
województwa <- geojson_sf("https://raw.githubusercontent.com/Tomasz-Olczyk/wizualizacjaR/main/mapy/gadm41_POL_1.json")
```

Rysujemy województwa:

```{r}

ggplot(województwa) +
  geom_sf()

```


## Dane PKW na poziomie województw


Dane PKW z poziomu województw  via Github


```{r}

pkw_woj <- read_csv("https://raw.githubusercontent.com/Tomasz-Olczyk/wizualizacjaR/main/mapy/pkw_woj.csv")

```


```{r}
pkw_woj <- read_csv("https://raw.githubusercontent.com/Tomasz-Olczyk/wizualizacjaR/main/mapy/pkw_woj.csv")
```



```{r}

glimpse(pkw_woj)

```


```{r}

województwa_s <- województwa %>% 
  select(NAME_1, geometry) %>%
  mutate(wojewodztwo = tolower(NAME_1))

```

```{r}

wybory_g <- left_join(województwa_s, pkw_woj)
```






## Wykres-mapa z przeskalowanych danych

```{r}
wybory_23_woj_s <- pkw_woj %>% mutate_at(c(2,3,4,5,6,7), scale)
```


```{r}
wybory_23_woj_2s <- pkw_woj %>% mutate_at((2:7), scale)
```


```{r}
wybory_g1 <- left_join(pkw_woj,  wybory_23_woj_2s)
```


```{r}
wybory2 <- left_join(województwa_s, wybory_23_woj_2s,
                  by = "wojewodztwo")
```



```{r}
ggplot(wybory_g) +
  geom_sf(aes(fill = frekwencja)) +
  coord_sf()
```




```{r}

wybory_long <- wybory_g %>%
  select(-frekwencja) %>%
  pivot_longer(cols = c("PiS", "Konfederacja", "KO", "TD", "Lewica"), names_to = "partie", values_to = "wyniki") 


```


```{r}

wybory_long2 <- wybory2 %>%
  pivot_longer(cols = c("frekwencja",  "PiS", "Konfederacja", "KO", "TD", "Lewica"), names_to = "partie")

```

```{r}

ggplot(wybory_long2) + 
  geom_sf(aes(fill = value)) + 
  theme_void() +
  coord_sf()+
 scale_fill_gradient(low = "white", high = "red3") +
 facet_wrap(~partie)

```







## Wykres-mapa z nieprzeskalowanych danych

Łączenie ramki danych PKW z ramką z konturami województw

```{r}
wybory2 <- left_join(województwa_s, pkw_woj,
                  by = "wojewodztwo")
```




```{r}

wybory_long <- wybory2 %>%
  select(-frekwencja) %>%
  pivot_longer(cols = c("PiS", "Konfederacja", "KO", "TD", "Lewica"), names_to = "wyniki")


```


```{r}

ggplot(wybory_long) + 
  geom_sf(aes(fill = value)) + 
  coord_sf()  +
  theme_void() +
 scale_fill_gradient(low = "grey90", high = "black") +
 facet_wrap(~wyniki)

```




# Województwa i punkty z Panteon




```{r}

ggplot(województwa) + 
  geom_sf() + 
  coord_sf() 



```


```{r}

ggplot(województwa) + 
  geom_sf() + 
  coord_sf() +
geom_point(data = Polska, aes(x= LON, y = LAT, colour = gender, size = AverageViews*10, group = name), alpha = 0.5) +
  ggrepel::geom_text_repel(data = Polska, aes(x= LON, y = LAT, label = name, group = name)) +
  theme_void()

```




```{r}
kor <- wybory_23_woj_2s %>%
  select(2:7) 
```

```{r}
korr <- round(cor(kor), 5)
```

```{r}
korrr <- t(korr)
```


Biblioteka do korelacji


```{r}
#install.packages("lares")
library(lares)

```




## Heatmap


col <- colorRampPalette(c("blue", "white", "red"))(20)
heatmap(x = corr, col = col, symm = TRUE)



```{r}

#par(oma=c(6,3,3,3))
#par(mar = c(2,2,2,2))

heatmap(x = as.matrix(korr), symm = FALSE)

```



```{r}

library(ggdendro) #wymaga ggplot

```




```{r}

klastry <- hclust(dist(korrr))

```


```{r}
plot(klastry)
```


```{r}

plot(klastry, hang = -1, cex = 1) #argument hang na -1 lokuje wszystkie etykiety na jednym poziomie 
#argument cex odpowiada z rozmiar czcionki
```


```{r}
plot(klastry, 
     #type = "triangle", # kształ trójkątny podaje jako obsolete
     ylab = "wysokość",
     hang = -1, 
     cex = 1)
```





```{r}
# Dane dotyczące aresztowań w USA

data(USArrests)

# zlicza dystanse

dd <- dist(scale(USArrests), method = "euclidean")
hc <- hclust(dd, method = "ward.D2")
```



## Phylogenetic trees - biblioteka ape


```{r}

#install.packages("ape")

```



```{r}
library(ape)
```

### Funkcja ape::as.phylo

```{r}
plot(as.phylo(klastry), type = "cladogram", cex = 0.6, 
     label.offset = 0.5)
```


```{r}
plot(as.phylo(hc), type = "unrooted", cex = 0.6,
     no.margin = TRUE)
```


```{r}
plot(as.phylo(hc), type = "fan")
```



## Z wykorzystaniem biblioteki ggdendro


```{r}
#install.packages("ggdendro")
library(ggdendro) #wymaga ggplot
library(ggplot2)

```

### Funkcja ggdendrogram

```{r}

ggdendrogram(klastry, rotate = TRUE) 

```

### Funkcja ggdendro::dendro_data


```{r}
?ggdendro::dendro_data
  
```


```{r}

data <- dendro_data(hc, type = "triangle")

```


```{r}

head(data$labels)

```



```{r}

ggplot(segment(data)) + 
  geom_segment(aes(x = x, y = y, xend = xend, yend = yend)) + 
  scale_y_reverse(expand = c(0.2, 0)) +
 geom_text(data = data$labels, 
             aes(x, y, label = label),
            hjust = 0) +
    theme_dendro() +
      coord_flip() 

  
```

