---
title: "komunikowanie danych"
output: html_document
---

```{r setup, include=FALSE}
knitr::opts_chunk$set(echo = TRUE)
```

```{r}
library(tidyverse)
```

# legendy, guide i skale

```{r}
ToothGrowth$dose <- as.factor(ToothGrowth$dose)

```


```{r}
p <- ggplot(ToothGrowth, aes(x=dose, y=len, 
                             color=dose
                             )) +
  geom_boxplot() +
  ggtitle("boxplot")

p
```


```{r}
p <- ggplot(Tooth)
```


```{r}
p + theme(legend.position="bottom")
```


Usiwanie legendy 

```{r}
p + theme(legend.position="none")
```

## zmiana kolejności etykiet w legendzie z użyciem faktorów

Zmiana poprzez zmianę kolejności faktorów

## funkcja levels

```{r}

levels(iris$Species)

```


odwrócenie funkcją levels = rev()

```{r}
levels(iris$Species)
```


```{r}

iris$Species <- factor(iris$Species, levels = rev(levels(iris$Species)))

```

specyfikaccja ręczna

```{r}

iris$Species <- factor(iris$Species, levels = c("setosa", "versicolor","virginica"))

```

wykres

```{r}
(p1 <- ggplot(iris, aes(x = Species, y = Sepal.Length)) +
  geom_boxplot(aes(color = Species)) +
  scale_color_manual(values = c("#270C2E", "#2E9FDF", "#FC4E07")))
```



## zmiana kolejności etykiet w legendzie z użyciem guides


Żeby zmienić kolejność w legendzie trzeba dodać guides() i guide_legend()  do geom_point(). W

```{r}
p1 +
  guides(color = guide_legend(reverse = TRUE)) # 
```


```{r}

ggplot(iris, aes(x = Species, y = Sepal.Length)) +
  geom_boxplot(aes(color = Species)) +
  scale_color_manual(values = c("#E7B800", "#2E9FDF", "#FC4E07"), guide = guide_legend(reverse=TRUE))

```



```{r}

ggplot(iris, aes(x = Species, y = Sepal.Length)) +
  geom_boxplot(aes(color = Species)) +
  scale_color_manual(values = c("#E7B800", "#2E9FDF", "#FC4E07")) +
  guides(color = guide_legend(reverse=TRUE))

```



```{r}


ggplot(iris, aes(x = Species, y = Sepal.Length)) +
  geom_boxplot(aes(color = Species)) +
  scale_color_manual(values = c("#E7B800", "#2E9FDF", "#FC4E07")) +
  guides(color = guide_legend(reverse=TRUE))

```


## usuwanie legendy przy pomocy guide

```{r}
# usuwa leendę kształu
p + scale_shape 
# usuwa legendę rozmiaru
p + scale_size(guide="none") 

```

narysujemy wykres według płci,AverageViews

```{r}
panteon %>%
  ggplot() +
  geom_boxplot(aes(x = reorder(gender,AverageViews),
                   y = AverageViews)) +
  scale_y_log10(breaks = c(100, 10000, 1000000),
                labels = c("", "10 tys.", "1 mln.")) +
  scale_x_discrete(labels = c("mężczyzna", "kobieta")) +
  labs(x = "płeć",
       title = "boxplot") +
  theme(plot.title = element_text(hjust = 0)) +
  theme_wsj()
```


```{r}
#install.packages("ggthemes")
library(ggthemes)
```

```{r}

panteon %>%
  ggplot() +
  geom_histogram(aes(AverageViews))


```




```{r}

# usuwa legendę koloru wypełnienia

p + scale_fill_manual(values=c('#999999','#E69F00','#56B4E9'), 
                       guide = "none") #
```

## inne zmiene np keywidth czy label 


``` {r, eval = FALSE}

 p + guides(guides(fill = guide_legend(reverse = TRUE, 
                                    title.position = "top", 
                                    label.position = "bottom",
                                    keywidth = 1,
                                    nrow = 1))) 
                                    
```


# skale

```{r}

panteon <- read_csv("https://raw.githubusercontent.com/Tomasz-Olczyk/wizualizacjaR/main/podstawy/panteon_s.csv")

```



```{r}

panteon %>%
  ggplot() +
  geom_boxplot(aes(x = gender, 
                   y = AverageViews)) +
  scale_y_log10()


```



```{r}
panteon %>%
  ggplot() +
  geom_histogram(aes(AverageViews))
```

Można doknowywać przekształceeń za pomocą skali 

```{r}
p1 <- panteon %>%
  ggplot() +
  geom_boxplot(aes(x = reorder(gender, AverageViews), y = AverageViews)) +
  scale_y_log10()


```


Poniższy kod wyłącza notację naukową
```{r}

options(scipen =999)

```


Można ręcznie ustalać liczbę znaczników na skali


```{r}
p1 + 
  labs(x = "płeć",
       y = "wyświetlenia",
       title = "Rozkład wyświetleń\n według płci") +
  scale_x_discrete(labels = c("kobieta", "mężczyzna")) +
  scale_y_log10(breaks = c(0, 100000, 1000000), 
                labels = c("0", "100 tys.", "1 mln.")) +
  theme_economist()
```


```{r}
#install.packages("ggthemes")
library(ggthemes)
```


```{r}

panteon %>%
  ggplot() +
  geom_boxplot(aes(x = gender, y = AverageViews)) +
  scale_y_log10(breaks = c(0, 100000, 1000000), labels = c("", "100 tys.", "1 mln")) +
  scale_x_discrete(labels = c("kobiety", "mężczyźni")) +
  labs(y = "średnia wyświetleń",
       x = "",
       title = "Biografie kobiet są średnio częściej wyświetlane niż biografie mężczyzn",
       subtitle = "Rozkład średniej wyświetleń biografii postaci z Panteon 1.0",
       caption = "Źródło: Panteon 1.0")


```


```{r}

w1 <- panteon %>%
  ggplot() +
  geom_boxplot(aes(x = gender, y = AverageViews)) +
  scale_y_log10(breaks = c(0, 100000, 1000000), labels = c("", "100 tys.", "1 mln")) +
  scale_x_discrete(labels = c("kobiety", "mężczyźni")) +
  labs(y = "średnia wyświetleń",
       x = "",
       title = "Biografie kobiet są średnio częściej wyświetlane niż biografie mężczyzn",
       subtitle = "Rozkład średniej wyświetleń biografii postaci z Panteon 1.0")


```




# adnotacje geom_text i geom_label

```{r}

ggplot(mpg, aes(x = hwy, y = cty)) +
  geom_point() +
  geom_text(aes(label = manufacturer))


```



```{r}

panteon %>%
  filter(countryCode3 == "POL" & gender == "Female") %>%
  ggplot(aes(x = L_star, y = HPI)) +
  geom_point(aes(size = AverageViews)) +
  geom_text(aes(label = name), hjust = 0)


```

Zastosowanie funkcji z biblioteki ggrepel

```{r}

#install.packags("ggrepel")
library(ggrepel)

```


```{r}


panteon %>%
  filter(countryCode3 == "POL" & gender == "Female") %>%
  ggplot(aes(x = L_star, y = HPI)) +
  geom_point(aes(size = AverageViews)) +
  geom_text_repel(aes(label = name))

```

## adnotacja funkcja annotate


```{r}

panteon %>%
  filter(countryCode3 == "POL" & gender == "Female") %>%
  ggplot(aes(x = L_star, y = HPI)) +
  geom_point(aes(size = AverageViews)) +
  geom_text_repel(aes(label = name)) +
  annotate(geom = "text", 
           x=8, 
           y=30, 
           label = "Jedną z bardziej znanych 'Polek' \n okazuje się Katarzyna II")


```

```{r}

panteon %>%
  filter(countryCode3 == "POL" & gender == "Female") %>%
  ggplot(aes(x = L_star, y = HPI)) +
  geom_point(aes(size = AverageViews)) +
  geom_text_repel(aes(label = name)) +
  annotate(geom = "text", x=8, y=30, label = "Jedną z bardziej znanych 'Polek' \n okazuje się Katarzyna II",) +
  
  annotate(geom = "rect", xmin = 7.5, xmax = 11, ymin = 27, ymax = 29, fill = "red", alpha = 0.2)


```


Filtrowanie danych wewnątrz geometrii

```{r}

polki <- panteon %>%
  filter(countryCode3 == "POL" & gender == "Female")

```

```{r}

ggplot(polki, aes(x = L_star, y = HPI)) +
  geom_point(aes(size = AverageViews)) +
  geom_text_repel(data = polki %>% filter(AverageViews > mean(polki$AverageViews)), aes(label = name), nudge_y = 1.5) +
  annotate(geom = "text", x=8, y=30, label = "Jedną z bardziej znanych 'Polek' \n okazuje się Katarzyna II",) +
  
  annotate(geom = "rect", xmin = 7.5, xmax = 11, ymin = 27, ymax = 29, fill = "red", alpha = 0.2) +
  guides(size = "none")
```


# linie


```{r}

panteon %>%
  filter(countryCode3 == "POL" & gender == "Female") %>%
  ggplot(aes(x = L_star, y = HPI)) +
  geom_point(aes(size = AverageViews)) +
  geom_text_repel(aes(label = name)) +
  geom_vline(xintercept = mean(panteon$L_star)) +
  geom_hline(yintercept = mean(panteon$HPI))

```

Linia ze strzałką



```{r}

panteon %>%
  filter(countryCode3 == "POL" & gender == "Female") %>%
  ggplot(aes(x = L_star, y = HPI)) +
  geom_point(aes(size = AverageViews)) +
  geom_text_repel(aes(label = name)) +
  annotate(geom = "text", 
           x=8, 
           y=30, 
           label = "Jedną z bardziej znanych 'Polek' \n okazuje się Katarzyna II") +
  geom_segment(aes(x = 8, xend = 9.4 , 
                   y= 29,
                   yend = 27.9),
    arrow = arrow(length = unit(0.1,"cm"))) +
  geom_curve(aes(x = 8, xend = 9.4 , 
                   y= 29,
                   yend = 27.9),
    arrow = arrow(length = unit(0.1,"cm")))

```


# Kolory

## Sposoby operowania kolorami w R

-   rgb
-   kody
-   numery
-   nazwy
-   biblioteki i palety
-  gradienty
-  skale ręczne


więcej na ten temat na ciekawej stronie [R Graph Gallery](https://r-graph-gallery.com/ggplot2-color.html)


### RGB i kody

-   kolorymetr i rgb

```{r message=TRUE}
?rgb()
```

```{r}

kolor1 <- rgb(144, 26, 40, maxColorValue = 255) # domyślnie jest na skali intensywności 0-1

kolor2 <- rgb(200, 131, 84, maxColorValue = 255)
  
print(kolor1)
print(kolor2)

```

```{r}

ggplot(mtcars, aes(x=drat)) +
  geom_density(color= kolor2,
               fill=kolor1, 
               linewidth=2 ) 


```

### bezpośrednie podawanie kolorów

```{r}


ggplot(mtcars, aes(x=drat)) + 
  geom_density( color = "#C88354", 
                fill="#901A28", 
                linewidth=2 )


```


### funkcja rgb jako wartość argumentu mapującego kolor

```{r}
ggplot(mtcars, aes(x=drat)) + 
  geom_density(color=(rgb(200, 131, 84, 
                          maxColorValue = 255)), 
               fill= (rgb(63, 74, 84, 
                          maxColorValue = 255)), linewidth=2)
```


## Nazwy kolorów


```{r}

r_color <- colors()
head(r_color, 20)

```


- niektóre nazwy kolorów
- kod na stronie [R Graph Gallery]()



```{r, fig.dim= c(8, 8)}


plot(0, 0, type = "n", xlim = c(0, 1), ylim = c(0, 1), axes = FALSE, xlab = "", ylab = "")
# Settings
line <- 25
col <- 5

# Add color background
rect(  
  rep((0:(col - 1)/col),line) ,  
  sort(rep((0:(line - 1)/line),col),decreasing=T),   
  rep((1:col/col),line) , 
  sort(rep((1:line/line),col),decreasing=T),  
  border = "white" , 
  col=colors()[seq(1,line*col)])

# Color names
text(  
  rep((0:(col - 1)/col),line)+0.1 ,  
  sort(rep((0:(line - 1)/line),col),decreasing=T)+0.015 , 
  colors()[seq(1,line*col)]  , 
  cex=0.6)

```

### Wpisywanie nazw kolorów bezpośrednio

```{r}

ggplot(mtcars, aes(x=drat)) + 
  geom_density(color= "darkorange1", 
               fill= "darkslategray",
               linewidth=2 )

```

```{r}

ggplot(mtcars, aes(x=drat)) + 
  geom_density(color= "darkorange1", 
               fill= "darkslategray",
               linewidth=2 ) +
  theme(axis.text.y = element_text(angle = 45))

```



### Numery kolorów

```{r}

kolor3  = colors()[143] 

```


### Niektóre kolory według numerów

```{r, numery-kolorów}



#numery kolorów

par(mar=c(0,0,0,0))
plot(0, 0, type = "n", xlim = c(0, 1), ylim = c(0, 1), axes = FALSE, xlab = "", ylab = "")

# parametry
line <- 31
col <- 21

# Rectangles
rect( rep((0:(col - 1)/col),line) ,  sort(rep((0:(line - 1)/line),col),decreasing=T) , rep((1:col/col),line) , sort(rep((1:line/line),col),decreasing=T),  
      border = "light gray" , col=colors()[seq(1,651)])

# Text
text( rep((0:(col - 1)/col),line)+0.02 ,  sort(rep((0:(line - 1)/line),col),decreasing=T)+0.01 , seq(1,651)  , cex=0.5)


```

```{r}
ggplot(mtcars, aes(x=drat)) + 
  geom_density(color= colors()[53],
               fill= colors()[593],
               linewidth=2 )

```   


## Rcolorbrewer

```{r}

#install.packages("RColorBrewer")
library(RColorBrewer) 


```



### Show all the colour schemes available

```{r}
dev.off()
```


```{r fig.dim= c(12, 12)}

par(mfrow=c(1,1))
display.brewer.all()

```



### Palety RColorBrewer przyjazne dla osób z zaburzeniami postrrzegania kolorów

```{r fig.dim= c(12, 12)}

display.brewer.all(colorblindFriendly = TRUE)

```



## Scale Viridis



```{r}
#install.packages("viridis")
library(viridis)

```


```{r eval = FALSE}

scale_fill_viridis(discrete = TRUE)

```





### Przykłady

Użyjemy danych ze zbioru ToothGrowth

```{r}
glimpse(ToothGrowth)
```


```{r}
ToothGrowth$dose <- as.factor(ToothGrowth$dose)
mtcars$cyl <- as.factor(mtcars$cyl)

#boxplot
bp <- ggplot(ToothGrowth, aes(x=dose, y=len))

# scatter plot

sp <- ggplot(mtcars, aes(x=wt, y=mpg))
```


```{r}
bp + geom_boxplot(fill = "steelblue", color = "red")

```

### box plot

```{r}
sp + geom_point(color = 'darkblue')
```

```{r}

bp <- bp + geom_boxplot(aes(fill = dose)) 

```

```{r}
sp <- sp + geom_point(aes(color = cyl))

```



## Hue

Jasność (lighteness) (l) i  chroma (c, intensity of color) domyślnych kolorów  (hue)  kolory można modyfikować scale_hue 

```{r}
bp + scale_fill_hue(l=40, c=35) 

```

```{r}
# Scatter plot

sp + scale_color_hue(l=40, c=35) 
```


## scale manual


```{r}
bp + scale_fill_manual(values=c("#999999", "#E69F00", "#56B4E9"))

```



```{r}
sp + scale_color_manual(values=c("#999999", "#E69F00", "#56B4E9"))
```



## RcolorBrewer

```{r}
sp + scale_color_brewer(palette="Dark2")

```


## palety z filmów Wesa Andersona
```{r}

#install.packages("wesanderson") 

library(wesanderson)

```

```{r}
bp + scale_fill_manual(values=wes_palette(n=3, name="GrandBudapest1"))
```




```{r}
sp+scale_color_manual(values=wes_palette(n=3, name="GrandBudapest1"))

```

## gradienty

ciągłe skale kolorów

-  scale_color_gradient(), scale_fill_gradient() sekwencyjne gradienty między dwoma kolorami

- scale_color_gradient2(), scale_fill_gradient2() dywergentne gradienty 

scale_color_gradientn(), scale_fill_gradientn() gradienty między n kolorami

## przykłady 

```{r}
sp2 <- ggplot(mtcars, aes(x = wt, y = mpg)) + 
  geom_point(aes(color = qsec)) 


sp2 
# Change the low and high colors
```


```{r}
# sekwencyjna
sp2+scale_color_gradient(low="blue", high="red")
```


```{r}
# Ddywergentna
mid <- mean(mtcars$qsec) 
sp2 + scale_color_gradient2(midpoint = mid, low = "blue", 
                            mid = "white", 
                            high = "red", 
                            space = "Lab" )
```

 ## gradeinty n-kolorów
 
```{r}
sp3 <- ggplot(mtcars, aes(x = wt, y = mpg)) + 
  geom_point(aes(color = mpg)) 

sp3
```



# Theme

Za pmoocą funkcji theme_set możemy ustalić parametry wyglądu motywu dla wszystkich kolejnych wykresów

```{r}

theme_set(theme_bw())

```

 
 
```{r}
sp3 + theme(legend.position = "bottom")
```


```{r}
w1 +
  theme(plot.title = element_text(size = rel(0.9)),
        plot.subtitle = element_text(size = rel(0.4)))

```


```{r}

w1 +
  theme(plot.title = element_text(size = rel(0.9),
                                  family = "Times",
                                  face = "bold.italic",
                                  colour = "salmon"),
        plot.subtitle = element_text(size = rel(0.4)))


```

 