---
title: "komunikowanie danych"
output: html_document
editor_options: 
  chunk_output_type: console
---

```{r setup, include=FALSE}
knitr::opts_chunk$set(echo = TRUE)
```

```{r}
library(tidyverse)
library(ggthemes)
library(here)
```

## Dane



Z użyciem here::here by uniknąć problemów z relatywnymi i absolutnymi ścieżkami

```{r}
panteon <- read_csv(here("podstawy", "panteon_s.csv"))
```



Na wszelki wypadek, gdybyśmy mieli poblemy z here dane z internetu:

```{r}
panteon <- read_csv("https://raw.githubusercontent.com/Tomasz-Olczyk/wizualizacjaR/main/podstawy/panteon_s.csv")
```


```{r}
gdp <- read_csv("https://raw.githubusercontent.com/Tomasz-Olczyk/wizualizacjaR/refs/heads/main/komunikowanie%20danych/gdp_percap.csv")
```


```{r}
pop <- read_csv("https://raw.githubusercontent.com/Tomasz-Olczyk/wizualizacjaR/refs/heads/main/komunikowanie%20danych/pop_total.csv")
```


## Dokończenie z zajęć o przekształcaniu danych: join i mutate

Stworzymy wykres na podstawie połączenia danych panteon i danych banku świadowego o gdp.percap

```{r}
panteon_c <- panteon %>%
  filter(!is.na(continentName), continentName != "Unknown")
```


```{r}
panteon_c <- panteon %>%
  filter(!is.na(continentName), continentName != "Unknown") %>%
  group_by(countryCode3, continentName) %>%
  summarise(sławni = n())  %>%
  ungroup()
```

```{r, eval = FALSE}

panteon_d <- panteon_c %>%
  left_join(gdp)

```



```{r}
panteon_d <- panteon_c %>%
  left_join(gdp, by = c("countryCode3" = "country_code"))

```

```{r}
panteon_d %>%
  ggplot(aes(x = gdp_percap, y = sławni)) +
  geom_jitter() +
  geom_smooth() +
  facet_wrap(~continentName)
```


```{r}
panteon_d %>%
  ggplot(aes(x = gdp_percap, y = sławni)) +
  scale_x_log10() +
  scale_y_log10() +
  geom_jitter() +
  geom_smooth() +
  facet_wrap(~continentName)
```





### Zadanie:

Stwórzmy wykres porównujący liczbę celebrytów per capita w danym kraju z pkb per capita w danym kraju na podstawie danych panteon, gdp i pop, 

podpowiedź: użyjmy left_join i mutate

```{r}

panteon_e <- panteon_c %>%
  left_join(pop, by = c("countryCode3" = "country_code")) %>%
  mutate(sławni_percap = sławni/pop_total*10000)
```


```{r}
panteon_e %>%
  ggplot(aes(x = sławni, y = pop_total)) +
  scale_x_log10() +
  scale_y_log10() +
  geom_jitter() +
  geom_smooth() +
  facet_wrap(~continentName)
```


```{r}

str(pop)
```



## Legendy i funkcja guide



```{r}
p <- ggplot(panteon_c, aes(x = reorder(continentName, sławni), 
                            y = sławni, 
                            color = continentName)) +
  scale_y_log10() +
  geom_boxplot() +
  geom_jitter() 

p
```


```{r}
 p <- ggplot(panteon_c, aes(x = reorder(continentName, sławni, FUN = median), 
                            y = sławni, 
                            color = continentName,
                            fill = continentName)) +
  scale_y_log10() +
  geom_boxplot()
p
```



```{r}
p + theme(legend.position="left", legend.title.position = "bottom")
```


Usuwanie legendy 

```{r}
p + theme(legend.position="none",
        )
```

## Zmiana kolejności etykiet w legendzie z użyciem faktorów

Zmiana poprzez zmianę kolejności faktorów




### Zmiana kolejności etykiet w legendzie z użyciem guides


Żeby zmienić kolejność w legendzie trzeba dodać guides() i guide_legend()  do geom_point(). W

```{r}
p +
  guides(color = guide_legend(reverse = TRUE),
         fill = guide_legend(reverse = TRUE)) # 
```





narysujemy wykres według płci,AverageViews

```{r}
panteon %>%
  ggplot() +
  geom_boxplot(aes(x = reorder(gender,AverageViews),
                   y = AverageViews)) +
  scale_y_log10(breaks = c(100, 10000, 1000000),
                labels = c("", "10 tys.", "1 mln.")) +
  scale_x_discrete(labels = c("mężczyzna", "kobieta")) +
  labs(x = "płeć",
       title = "boxplot") +
  theme(plot.title = element_text(hjust = 0)) +
  theme_wsj()
```




```{r}

# usuwa legendę koloru wypełnienia

p + scale_color_manual(values=c('pink','steelblue','#56B4E9', "red", "135", "gray56"), 
                       guide = "none") #

```

### Zmiany układu legendy np keywidth czy label 


``` {r, eval = FALSE}

 p + guides(
  color = guide_legend(
    reverse = TRUE, 
    title.position = "bottom", 
    label.position = "bottom",
    keywidth = 6,
    nrow = 3
  )
)

                                    
```

```{r}
etykiety <- c("Afryka", "Azja", "Europa", "Ameryka Północna", "Oceania", "Ameryka Południowa")
```


```{r}

 t <- ggplot(panteon_c, aes(x = continentName, 
                            y = sławni, 
                            color = continentName)) +
  #scale_color_manual(values=c('pink','steelblue','#56B4E9', "red", "135", "gray56"))+
  scale_y_log10() +
  scale_x_discrete(labels = etykiety) +
  geom_boxplot()
```



### Ręczna modyfikacja legendy


```{r, eval = FALSE}
t + 
  scale_color_manual(
    name = "Nowy tytuł legendy",  # Zmiana tytułu legendy
    values = c('pink','steelblue','#56B4E9', "red", "135", "gray56"),  # Ręczne ustawienie kolorów
    labels = etykiety) +
  guides(
    color = guide_legend(
      reverse = TRUE, 
      title.position = "bottom", 
      label.position = "bottom",
      keywidth = 6,
      nrow = 3
    )
  )
```

## Skale



```{r}

panteon %>%
  ggplot() +
  geom_boxplot(aes(x = gender, 
                   y = AverageViews)) +
  scale_y_log10()


```



```{r}
panteon %>%
  ggplot() +
  geom_histogram(aes(AverageViews))
```

Można doknowywać przekształceeń za pomocą skali 

```{r}
p1 <- panteon %>%
  ggplot() +
  geom_boxplot(aes(x = reorder(gender, AverageViews), y = AverageViews)) +
  scale_y_log10()

p1
```




Można ręcznie ustalać liczbę znaczników na skali


```{r}
p1 + 
  labs(x = "płeć",
       y = "wyświetlenia",
       title = "Rozkład wyświetleń\nwedług płci") +
  scale_x_discrete(labels = c("kobieta", "mężczyzna")) +
  scale_y_log10(breaks = c(0, 100000, 1000000), 
                labels = c("0", "100 tys.", "1 mln.")) +
  theme_bw()
```


```{r}
#install.packages("ggthemes")
library(ggthemes)
```


```{r}

panteon %>%
  ggplot() +
  geom_boxplot(aes(x = gender, y = AverageViews)) +
  scale_y_log10(breaks = c(0, 100000, 1000000), labels = c("", "100 tys.", "1 mln")) +
  scale_x_discrete(labels = c("kobiety", "mężczyźni")) +
  labs(y = "średnia wyświetleń",
       x = "",
       title = "Biografie kobiet są średnio częściej wyświetlane niż biografie mężczyzn",
       subtitle = "Rozkład średniej wyświetleń biografii postaci z Panteon 1.0",
       caption = "Źródło: Panteon 1.0")


```


```{r}

w1 <- panteon %>%
  ggplot() +
  geom_boxplot(aes(x = gender, y = AverageViews)) +
  scale_y_log10(breaks = c(0, 100000, 1000000), labels = c("", "100 tys.", "1 mln")) +
  scale_x_discrete(labels = c("kobiety", "mężczyźni")) +
  labs(y = "średnia wyświetleń",
       x = "",
       title = "Biografie kobiet są średnio częściej wyświetlane niż biografie mężczyzn",
       subtitle = "Rozkład średniej wyświetleń biografii postaci z Panteon 1.0")


```


```{r}
w1
```


## Adnotacje geom_text i geom_label

```{r}

ggplot(mpg, aes(x = hwy, y = cty)) +
  geom_point() +
  geom_text(aes(label = manufacturer))


```

```{r}

ggplot(panteon, aes(x = HPI, y = L_star)) +
  geom_point() +
  geom_text(aes(label = name))


```



```{r}
polki <- panteon %>%
  filter(countryCode3 == "POL" & gender == "Female")
```

```{r}

panteon %>%
  filter(countryCode3 == "POL" & gender == "Female") %>%
  ggplot(aes(x = L_star, y = HPI, size = AverageViews)) +
  geom_point(aes(size = AverageViews)) +
  geom_point(data = polki %>% filter(name == "Doda"), color= "red") +
  geom_label(aes(label = name), nudge_y = 5, hjust = 1.5, vjust = 1.5)


```

Zastosowanie funkcji z biblioteki ggrepel

```{r}

#install.packages("ggrepel")
library(ggrepel)

```


```{r}


panteon %>%
  filter(countryCode3 == "POL" & gender == "Female") %>%
  ggplot(aes(x = L_star, y = HPI)) +
  geom_point(aes(size = AverageViews)) +
  geom_text_repel(aes(label = name))

```

## Adnotacja funkcją annotate


```{r}

panteon %>%
  filter(countryCode3 == "POL" & gender == "Female") %>%
  ggplot(aes(x = L_star, y = HPI)) +
  geom_point(aes(size = AverageViews)) +
  geom_text_repel(aes(label = name)) +
  annotate(geom = "text", 
           x=8, 
           y=30, 
           label = "Jedną z bardziej znanych 'Polek' \n okazuje się Katarzyna II") #cudzysłów wewnętrz cudzysłowu musi się różnić od zewnętrznego


```

```{r}

panteon %>%
  filter(countryCode3 == "POL" & gender == "Female") %>%
  ggplot(aes(x = L_star, y = HPI)) +
  geom_point(aes(size = AverageViews)) +
  geom_text_repel(aes(label = name)) +
  annotate(geom = "text", x=8, y=30, label = "Jedną z bardziej znanych 'Polek' \n okazuje się Katarzyna II",) +
  
  annotate(geom = "rect", xmin = 7.5, xmax = 11, ymin = 27, ymax = 29, fill = "red", alpha = 0.2) #adnotacja w postaci prostokąta


```

```{r}


panteon %>%
  filter(countryCode3 == "POL" & gender == "Female") %>%
  ggplot(aes(x = L_star, y = HPI)) +
  geom_point(aes(size = AverageViews)) +
  geom_text_repel(aes(label = name)) +
  annotate(geom = "text", x = 5, y = 30, label = "Jedną z bardziej znanych 'Polek' \n okazuje się Katarzyna II") +
  geom_segment(aes(x = 6, xend = 9, y = 30, yend = 28),
               arrow = arrow(type = "closed", length = unit(0.2, "inches")))  # Dodanie strzałki



```



Filtrowanie danych wewnątrz geometrii

```{r}

polki <- panteon %>%
  filter(countryCode3 == "POL" & gender == "Female")

```

```{r}

ggplot(polki, aes(x = L_star, y = HPI)) +
  geom_point(aes(size = AverageViews)) +
  geom_text_repel(data = polki %>% filter(AverageViews > mean(polki$AverageViews)), aes(label = name), nudge_y = 1.5) +
  annotate(geom = "text", x=8, y=30, label = "Jedną z bardziej znanych 'Polek' \n okazuje się Katarzyna II",) +
  
  annotate(geom = "rect", xmin = 7.5, xmax = 11, ymin = 27, ymax = 29, fill = "red", alpha = 0.2) +
  guides(size = "none")
```


# linie


```{r}

panteon %>%
  filter(countryCode3 == "POL" & gender == "Female") %>%
  ggplot(aes(x = L_star, y = HPI)) +
  geom_point(aes(size = AverageViews)) +
  geom_text_repel(aes(label = name)) +
  geom_vline(xintercept = mean(panteon$L_star)) +
  geom_hline(yintercept = mean(panteon$HPI))

```

Linia ze strzałką



```{r}

panteon %>%
  filter(countryCode3 == "POL" & gender == "Female") %>%
  ggplot(aes(x = L_star, y = HPI)) +
  geom_point(aes(size = AverageViews)) +
  geom_text_repel(aes(label = name)) +
  annotate(geom = "text", 
           x=8, 
           y=30, 
           label = "Jedną z bardziej znanych 'Polek' \n okazuje się Katarzyna II") +
  geom_segment(aes(x = 8, xend = 9.4 , 
                   y= 29,
                   yend = 27.9),
    arrow = arrow(length = unit(0.1,"cm"))) +
  geom_curve(aes(x = 8, xend = 9.4 , 
                   y= 29,
                   yend = 27.9),
    arrow = arrow(length = unit(0.1,"cm")))

```


## Kolory

### Sposoby operowania kolorami w R

-   rgb
-   kody
-   numery
-   nazwy
-   biblioteki i palety
-  gradienty
-  skale ręczne


więcej na ten temat na ciekawej stronie [R Graph Gallery](https://r-graph-gallery.com/ggplot2-color.html)


### RGB i kody

-   kolorymetr i rgb

```{r message=TRUE}
?rgb()
```

```{r}

kolor1 <- rgb(86, 28, 64, maxColorValue = 255) # domyślnie jest na skali intensywności 0-1 dlatego przy skali 0-255 trzeba ustalić argument maxColorValue na 255

kolor2 <- rgb(185, 195, 106, maxColorValue = 255)
  
print(kolor1)
print(kolor2)

```


```{r}
kolory <- c("#561C40", "#B9C36A")
```

```{r}

ggplot(mtcars, aes(x=drat)) +
  geom_density(color= "#561C40",
               fill="#B9C36A", 
               linewidth=2 ) 


```

### Bezpośrednie podawanie kolorów

```{r}


ggplot(mtcars, aes(x=drat)) + 
  geom_density( color = "#C88354", 
                fill="#901A28", 
                linewidth=2 )


```

Powyższy przykłąd to zapis  zapis heksadecymalny, który jest często używany w grafice komputerowej i web designie. Składa się on z sześciu znaków, przy czym każdy parzysty zestaw dwóch znaków reprezentuje jedną z trzech podstawowych składowych koloru: czerwony (R), zielony (G) i niebieski (B). Każdy zestaw może przyjmować wartość od 00 do FF w systemie szesnastkowym, co odpowiada wartościom od 0 do 255 w systemie dziesiętnym.


### Funkcja rgb jako wartość argumentu mapującego kolor

```{r}
ggplot(mtcars, aes(x=drat)) + 
  geom_density(color=(rgb(200, 131, 84, 
                          maxColorValue = 255)), 
               fill= (rgb(63, 74, 84, 
                          maxColorValue = 255)), linewidth=2)
```


## Nazwy kolorów


```{r}
#20 pierwszych nazw kolrów
r_color <- colors()

head(r_color, 20)

```


- niektóre nazwy kolorów
- kod na stronie [R Graph Gallery]()



```{r, fig.dim= c(8, 8)}

## przykłdowa lista nazw kolorów:

plot(0, 0, type = "n", xlim = c(0, 1), ylim = c(0, 1), axes = FALSE, xlab = "", ylab = "")
# Settings
line <- 25
col <- 5

# Add color background
rect(  
  rep((0:(col - 1)/col),line) ,  
  sort(rep((0:(line - 1)/line),col),decreasing=T),   
  rep((1:col/col),line) , 
  sort(rep((1:line/line),col),decreasing=T),  
  border = "white" , 
  col=colors()[seq(1,line*col)])

# Color names
text(  
  rep((0:(col - 1)/col),line)+0.1 ,  
  sort(rep((0:(line - 1)/line),col),decreasing=T)+0.015 , 
  colors()[seq(1,line*col)]  , 
  cex=0.6)

```

### Wpisywanie nazw kolorów bezpośrednio

```{r}

ggplot(mtcars, aes(x=drat)) + 
  geom_density(color= "darkorange1", 
               fill= "darkslategray",
               linewidth=2 )

```

```{r}

ggplot(mtcars, aes(x=drat)) + 
  geom_density(color= "darkorange1", 
               fill= "darkslategray",
               linewidth=2 ) +
  theme(axis.text.y = element_text(angle = 45))

```



### Numery kolorów

```{r}

kolor3  = colors()[143] 

```


### Niektóre kolory według numerów

```{r, numery-kolorów}



#numery kolorów

par(mar=c(0,0,0,0))
plot(0, 0, type = "n", xlim = c(0, 1), ylim = c(0, 1), axes = FALSE, xlab = "", ylab = "")

# parametry
line <- 31
col <- 21

# Rectangles
rect( rep((0:(col - 1)/col),line) ,  sort(rep((0:(line - 1)/line),col),decreasing=T) , rep((1:col/col),line) , sort(rep((1:line/line),col),decreasing=T),  
      border = "light gray" , col=colors()[seq(1,651)])

# Text
text( rep((0:(col - 1)/col),line)+0.02 ,  sort(rep((0:(line - 1)/line),col),decreasing=T)+0.01 , seq(1,651)  , cex=0.5)


```

```{r}
ggplot(mtcars, aes(x=drat)) + 
  geom_density(color= colors()[53],
               fill= colors()[593],
               linewidth=2 )

```   


## Rcolorbrewer

```{r}

#install.packages("RColorBrewer")
library(RColorBrewer) 


```



### Show all the colour schemes available

```{r}
dev.off()
```


```{r fig.dim= c(12, 12)}

par(mfrow=c(1,1))
display.brewer.all()

```



### Palety RColorBrewer przyjazne dla osób z zaburzeniami postrrzegania kolorów

```{r fig.dim= c(12, 12)}

display.brewer.all(colorblindFriendly = TRUE)

```



## Scale Viridis



```{r}
#install.packages("viridis")
library(viridis)

```


```{r eval = FALSE}

scale_fill_viridis(discrete = TRUE)

```


```{r}
panteon %>%
  ggplot(aes(x = gender,
             fill = gender)) +
  geom_bar() +
  #scale_fill_brewer(type = "qual",palette = "Set3") +
  scale_fill_manual(values=wes_palette(n=2, name="GrandBudapest1")) +
  facet_wrap(~continentName)
```

scale_fill_manual(values=wes_palette(n=3, name="GrandBudapest1"))


### Przykłady

Użyjemy danych ze zbioru ToothGrowth

```{r}

glimpse(ToothGrowth)

```


```{r}
ToothGrowth$dose <- as.factor(ToothGrowth$dose)
mtcars$cyl <- as.factor(mtcars$cyl)

#boxplot
bp <- ggplot(ToothGrowth, aes(x=dose, y=len))

# scatter plot

sp <- ggplot(mtcars, aes(x=wt, y=mpg))
```


```{r}
bp + geom_boxplot(fill = "steelblue", color = "red")

```


### Biblioteka paletteer




https://r-graph-gallery.com/color-palette-finder


### box plot

```{r}
sp + geom_point(color = 'darkblue')
```

```{r}

bp <- bp + geom_boxplot(aes(fill = dose)) 

```

```{r}
sp <- sp + geom_point(aes(color = cyl))

```



## Hue

Jasność (lighteness) (l) i  chroma (c, intensity of color) domyślnych kolorów  (hue)  kolory można modyfikować scale_hue 

```{r}
bp + scale_fill_hue(l=40, c=35) 

```

```{r}
# Scatter plot

sp + scale_color_hue(l=40, c=35) 
```


### scale_* manual


```{r}
bp + scale_fill_manual(values=c("#999999", "#E69F00", "#56B4E9"))

```



```{r}
sp + scale_color_manual(values=c("#999999", "#E69F00", "#56B4E9"))
```



### RcolorBrewer

```{r}
sp + scale_color_brewer(palette="Dark2")

```


### palety z filmów Wesa Andersona

Wymaa instalacji pakietu wesanderson

```{r}
#install.packages("wesanderson") 

library(wesanderson)

```

```{r}
bp + scale_fill_manual(values=wes_palette(n=3, name="GrandBudapest1"))
```




```{r}
sp+scale_color_manual(values=wes_palette(n=3, name="GrandBudapest1"))

```

## gradienty

ciągłe skale kolorów

-  scale_color_gradient(), scale_fill_gradient() sekwencyjne gradienty między dwoma kolorami

- scale_color_gradient2(), scale_fill_gradient2() dywergentne gradienty 

scale_color_gradientn(), scale_fill_gradientn() gradienty między n kolorami

## przykłady 

```{r}
sp2 <- ggplot(mtcars, aes(x = wt, y = mpg)) + 
  geom_point(aes(color = qsec)) 


sp2 
# Change the low and high colors
```


```{r}
# sekwencyjna
sp2+scale_color_gradient(low="blue", high="red")
```


```{r}
# Ddywergentna
mid <- mean(mtcars$qsec) 
sp2 + scale_color_gradient2(midpoint = mid, low = "blue", 
                            mid = "white", 
                            high = "red", 
                            space = "Lab" )
```

 ## gradeinty n-kolorów
 
```{r}
sp3 <- ggplot(mtcars, aes(x = wt, y = mpg)) + 
  geom_point(aes(color = mpg)) 

sp3
```



# Theme

Za pmoocą funkcji theme_set możemy ustalić parametry wyglądu motywu dla wszystkich kolejnych wykresów

```{r}

theme_set(theme_bw())

```

 
 
```{r}
sp3 + theme(legend.position = "bottom")
```


```{r}
sp3 +
  theme(plot.title = element_text(size = rel(0.9)),
        plot.subtitle = element_text(size = rel(0.4)))

```


```{r}

sp3 +
  theme(plot.title = element_text(size = rel(0.9),
                                  family = "Times",
                                  face = "bold.italic",
                                  colour = "salmon"),
        plot.subtitle = element_text(size = rel(0.4)))


```

## Przykład z wykresem pasków klimatycznych

Dodatkowe biblioteki, doinstalujmy jeśli nie mamy i wczytajmy

```{r}
library(scales)
library(RColorBrewer)
```



Dane:


```{r}

# dane dla stacji Okęcie od 1880 roku

temp_okęcie <- read_csv(here::here("komunikowanie danych", "okecie_temp.csv"))
```
https://raw.githubusercontent.com/Tomasz-Olczyk/wizualizacjaR/refs/heads/main/komunikowanie%20danych/okecie_temp.csv

```{r}
temp_okęcie <- read_csv("https://raw.githubusercontent.com/Tomasz-Olczyk/wizualizacjaR/refs/heads/main/komunikowanie%20danych/okecie_temp.csv")
```

### Wykres średnich temperatur Okęcie

ustawianie skali z wykorzystaniem RColorBrewer

```{r}
col_strip <- brewer.pal(11, "RdBu")
```

```{r, width=8, height=4.5}

ggplot(temp_okęcie,
             aes(x = date,  y = 1, fill = ta))+
        geom_tile() +
           scale_x_date(date_breaks = "20 years",
                     date_labels = "%Y",
                     expand = c(0, 0))+
           scale_y_continuous(expand = c(0, 0)) +
           scale_fill_gradientn(colors = rev(col_strip)) +
             guides(fill = guide_colorbar(barwidth = 1)) +
            labs(title = "Okęcie 1880-2024",
                caption = "Dane: GISS Surface Temperature Analysis") +
              theme_minimal()

ggsave("ocieplenie_okęcie.png", width=8, height=4.5)

```





#### ustawianie motywu

Ustawimy motyw

```{r}
theme_strip <- theme_minimal() +
                 theme(axis.text.y = element_blank(),
                       axis.line.y = element_blank(),
                       axis.title = element_blank(),
                       panel.grid.major = element_blank(),
                       legend.title = element_blank(),
                       axis.text.x = element_text(vjust = 3),
                       panel.grid.minor = element_blank(),
                        plot.title = element_text(size = 14, face = "bold")
                       )



```

```{r}

(o <- ggplot(temp_okęcie,
             aes(x = YEAR, y = 1, fill = ta)) +
        geom_tile() +
           scale_x_continuous(breaks=seq(1890, 2020, 15))+
           scale_y_continuous(expand = c(0, 0)) +
           scale_fill_gradientn(colors = rev(col_strip)) +
             guides(fill = "none") +
            labs(title = "Okęcie 1880-2024",
                caption = "Dane: GISS Surface Temperature Analysis") +
              theme_strip)
```






```{r}

ggplot(temp_okęcie,
             aes(x = date, y = 1, fill = ta)) +
        geom_tile() +
           scale_x_date(date_breaks = "20 years",
                     date_labels = "%Y",
                     expand = c(0, 0))+
           scale_y_continuous(expand = c(0, 0)) +
           scale_fill_gradientn(colors = rev(col_strip)) +
             guides(fill = "none") +
            labs(title = "Okęcie 1880-2024",
                caption = "Dane: GISS Surface Temperature Analysis") +
              theme_strip
```

### Inna wersja wykresu z danych dotczących Okęcia, tym razem zmiana w stosunku do poprzedniego roku

```{r}


(o <- temp_okęcie %>%
  ggplot(aes(x = YEAR, y = 1, fill = td)) +
  geom_tile(show.legend = FALSE) +
  scale_fill_stepsn(colors=c("#08306B", "white", "#67000D"),
                    values = rescale(c(min(temp_okęcie$td, na.rm = TRUE), 0, max(temp_okęcie$td, na.rm = TRUE))),
                    n.breaks = 12) +
  coord_cartesian(expand=FALSE) +
  scale_x_continuous(breaks=seq(1890, 2020, 30)) +
  #labs(title= glue("Global temperature change ({min(t_data$year)}-{max(t_data$year)})")) +
  theme_void() +
  theme(
    axis.text.x = element_text(color="white",
                               margin =margin(t=5, b=10, unit="pt")),
    plot.title = element_text(color="white",
                               margin =margin(b=5, t=10, unit="pt"),
                              hjust= 0.05),
    plot.background = element_rect(fill="black")
))
```

#### Szybki sposób na wykres interaktwny

```{r}
#install.packages("plotly")
```

```{r}
plotly::ggplotly(p)
```

```{r}
#install.packages("plotly")
library(plotly)
```


```{r}
ggplotly(o)
```

## Co po zajęciach?


[więcej o kolorach](https://r-graph-gallery.com/ggplot2-color.html)

 
## Co przed kolejnymi zajęciami

[ o wykresach interaktywnych w plotly](https://plotly.com/r/)

[ściągawka RMarkdown](https://rstudio.github.io/cheatsheets/html/rmarkdown.html)


## Zadanie domowe

Stwórzmy wykres podobny do tego:

[pay gap](https://informationisbeautiful.net/visualizations/gender-pay-gap/)

na podstawie danych:
```{r}
pay_gap <- read_csv("https://raw.githubusercontent.com/Tomasz-Olczyk/wizualizacjaR/main/case%20studies%20/pay_gap_uk.csv")
```



Powyższy wykres jest interaktywny. W odpowiedzi na zadanie wystarczy wykres statyczny. Uporządkujmy zawody według różnicy pensji. Możemy pominąć główne kategorie a zostać przy konkretnych zawodach. Postarajmy sięzachować kolory.
Wskazówki: 
- użyjmy geom_segment i geom_point,
- można zwiększyć  interaktywność wykresu, używając plotly::ggplotly i estetyki text by móc pokazywać wysokość średniej pensji w chmurce, tak jak w wykresie z linku
- używając różnych ustawień i funkcji wewnątrz theme_ możemy zredukować liczbę linii siatki i modyfikować inne elementy, możliwie upodobniając nasz wykres do wzoru


 P.S. 
 
 #### Poniższy kod wyłącza notację naukową
```{r}

options(scipen =999)

```