---
title: "Podstawy R i RStudio"
author: "Tomasz Olczyk"
output:
  html_document:
    toc: true

---

```{r setup, include=FALSE}
knitr::opts_chunk$set(echo = TRUE,
                      error = TRUE,
                      warning = FALSE)
```



## Założenia

### Reprodukowalność i literate programming

Wszystkie wyniki (tabele, wykresy itp) powinny byc procedualnie i reprodukowalnie generowane z zapisanego kodu, zapisane w prostym formacie opartym na tekście. Możliwość reprodukowania własnej pacy jest kluczowa w nauce, ale także ze względów czysto pragmatycznych. Osobą, która będzie najczęściej reprodukować Twoje wyniki jesteś Ty za sześć miesięcy.

Celem jest maksymalnie programatyczne tworzenie grafiki. Staramy się nie używać sposobów które nie są programatycznie reprodukowalne.

Zadania:

1. pisanie kodu
2. analiza wyników
3 notatki

Dlatego używamy RMakdown. Jest to czysto tekstowy dokument, któy umożliwia robienie tych wszystkich rzeczy, w sposób reprodukowalny i zapisany w możliwie odporny sposób.

### Projekt elementy podstawowe

File > New project

File > New File > Rmarkdown

znak `#` oznacza komentarz wewnętrz segmentu kodu w Rmakdown odnosi się do poziomu nagłówka

### Pozwalajmy sobie na błędy

R zawsze robi to co mu każemy zrobić, ale nie zawsze to, co chcemy żeby zrobił.
Inaczej mówiąc R traktuje wszystkie polecenia literalnie.

Będziemy popełniać błędy i będzie ich mnóstwo. Błędy pomagają nauczyć się programowania w R.

Typowe błędy: 
niedomknięty nawias, 
niekompletne wyrażanie (+ w konsoli, kursor + Esc)
częsty błąd ggplot to + w niewłaściwm miejscy



#### skróty klawiszowe

Ctrl+Alt+ I - nowy segment kodu w Windowsie
Cmd+Alt + I =   nowy segment kodu w Mac os

## RStudio podstawwowe informacje

- Panele
- Pliki
- Skrypty
- RMarkdown
 - Konsola

## Instalacja pakietów

Pakiet R jest kolekcją funkcji, danych i dokumentacji, która rozszerza
możliwości bazowego R

Poniższy segment jest nazywany code chunk. Pliki R markdown składają się z nagłówka, segmentów tekstu i specjalnie oznaczonych segmentów kodu. Skrypty składają się z kodu i komentarzy poprzedzonych #. W markdown "domyślną" treścią jest tekst "do czytania", kod jest dodatkiem, dlatego znajduje się w specjalnie zaznaczonych segmentach. Raportom w R markdown poświęcimy oddzielne zajęcia.

W skryptach jest na odwrót, dlatego tekst trzeba poprzedzać # żeby program nie uznał go za kod.


Biblioteki instalujmy funkcją install.packages() której argumentem jest nazwa biblioteki w cudzysłowie. Bibliotekę wystarczy zainstalować raz.

```{r}
# kod w tym segmencie instaluje bibliotekę tidyverse

#install.packages("tidyverse") 

# hash przed kodem sprawia, że znaki po nim są traktowane jak komentarz, kod nie będzie wykonany

```

## Wczytywanie pakietów (bibliotek)


Pakiety wczytujemy funkcją library(). Biblioteki dobrze jest wczytywać na początku analizy. Biblioteka powinna być wczytana przed użyciem funkcji w niej zawartej. Można użyć funkcji bez wczytywania używając składni biblioteka::funkcja

```{r}

library(tidyverse)

```


```{r}

#install.packages("gapminder")
library(gapminder)
```


# Obiekty i funkcje

W R wszystko jest obiektem.

Nazwy obiektów muszą rozpoczynać się od litery i mogą zawierać tylko litery, cyfry znak _ oraz . .

Wszystko ma nazwę:

zmienne, dane, funkcje. Do nadawania nazw nie wolno używać m.in FALSE, TRUE, Inf, for, else, break, function. Lepiej nie używać we własnych nazwach nazw funkcji, szczególnie z pakiety podstawowego jak c() - konkatentacja, q(), mean(), var(), range() i podobnych


Wszystko jest obiektem:

```{r}
# przypisuje kolekcję liczb do nazwy  moje liczby
# operator przypisania <- można uzyskać skrótem Alt - na Windowsie, Opt - na mac 

moje_liczby  <- c(1, 2, 3, 5, 25) # funkcja c() tworzy wektor czyli uporządkowaną kolekcję elementów jednego rodzaju
```

Operator przypisania skróty:
-mac os: Opt + -
-Win: Alt + -

Po przypisaniu i wykonaniu kodu obiekt pojawi się w przestrzeni roboczej: okno environment

Operator przypisania łączy obiekt z nazwą

Działania wykonuje się za pomocą funkcji:

Kiedy chcemy żeby funkcja wykonała jakieś działanie wywołujemy ją. Funkcje mają nawiasy na końcu swojej nazwy. Funkcje wykonują działania na podstawie wartości przyjmowanych przez ich argumenty

nazwa_funkcji(argument1 = <wartosć1>,
              argument2 = <wartosć2>,
               argument2 = <wartosć3>)


Argumenty zawsze oddzielone są przecinkami

### Pomoc

```{r}

?help()

```


```{r}

help(ggplot)

```

### Przykładowe funkcje


```{r}
# funkcja licząca średnią
mean()
```

Komunikat o błędzie: **Error in mean.default() : argument "x" is missing, with no default**
W tym wypadku infomuje o tym, że wartosć argumentu x nie została podana
Ogólnie jeśli wartość argumentu nie jest liczbą, obiektem istniejącym w przestrzeni roboczej albo wartością logiczną to jest podawana w cudzysłowie (por instalowanie biblioteki versus wczytywanie biblioteki)

```{r}
# najczęście nie trzeba podawać nazw argumentów, wystarczy podanie ich wartości w odpowiedniej kolejności
mean(moje_liczby)
```

Rezultaty działania funkcji można przypisać do obiektów

```{r}
podsumowanie <- summary(moje_liczby)
podsumowanie # wyświetla obiekt w konsoli
```


Funkcje zawarte są w pakietach (bibliotekach)

Żeby użyć funkcji musimy mieć zainstalowaną i wczytaną bibliotekę (package) z której pochodzi funkcja. Wczytywanie funkcją library można pominąć wskazując bibliotekę i funkcję w ten sposób `nazwa_biblioteki::nazwa_funkcji`

W R działamy na obiektach.Obiektami manipulujemy pzekazując informacje o nich do funkcji. Funkcje wykonują operacje na obiektach i zwracają wyniki.

np.

```{r}
# zwraca tabelę liczności elementów

table(moje_liczby)
```


```{r}
# zwraca odchylenie standardowe

sd(moje_liczby)
```


```{r}
# mnoży każdy element przez 5

moje_liczby * 5

```

```{r}
# dodaje  5 do każdego elementu

moje_liczby + 5
```

```{r}
# operacja wektoryzowana, kolejne elementy jednego wektora dodane do kolejnych elementów drugiego wyktora
moje_liczby + moje_liczby
```


Każdy obiekt ma klasę, którą możemy spawdzic funkcją `class()`

```{r}
class(moje_liczby)
```

```{r}
podsumowanie <- summary(moje_liczby)
class(podsumowanie)
```

```{r}
class(summary)
```

Operacje wykonywane na obiektach mogą skutkować zmianą ich klasy:

```{r}
nowy_wektor <- c(moje_liczby, "jabłko")
class(nowy_wektor)
```

Zbiory danych zaimportowane do  też są obiektami. W R jest kilka typów obiektów służących do przechowywania danych ale najbadziej typowym jest ramka danych: data frame. Ramka danych to prostokątna tabela zlożona z wierszy (obserwacji) i kolumn (zmiennych). Kolumny w ramce danych mogą być różnej klasy.

### Liczby

```{r}

class(1)

```


### Znaki

```{r}

class("1")

```


### Logiczne

```{r}

two <- 2 # strzałka jest operatorem przypisania, przypisuje obiekt do nazwy

Two <- 2 #wielkie litery mają znaczenie

```


### Operatory 
```{r}

logiczne <- two == Two # podwójny znak = oznacza w R równa się

logiczne

```


```{r}

nierówna_się <- two != Two

nierówna_się 
```


Obiekt i operator przypisania. Zapisuje obiekt "data", zawierający dane
gapminder

```{r}

data <- (gapminder)

```



### Wgląd w dane w ramce

```{r}

str(data)

```

Wyświetla 6 pierwszych wierszy

```{r}

head(data)

```

Wyświetla ramkę danych w lewym panelu

```{r}

View(data)

```


Wyświetla ostatnich sześć wierszy

```{r}

tail(data)

```

Funkcja glimpse z pakietu dplyr. Nazwa funkcji poprzedzona
dwukropkiem i nazwą biblioteki informuje/ustala, z której biblioteki ma
być zastosowana funkcja o danej nazwie. Przydatne, gdy jest wiele
funkcji o tych samych nazwach z różnych bibliotek,

```{r}

dplyr::glimpse(data)

```

### Wektory


Tworzenie wektorów

```{r}

partie <- c("KO", "PiS", "Lewica", "Konfederacja", "TD")


partie

```

Wektor napisów


```{r}

class(partie)

```

Wektor liczb

```{r}

sondaż <- c(29, 35, 10, 10, 10)

```

```{r}

typeof(sondaż)
# w języku R klasa double reprezentuje liczby zmiennoprzecinkowe o podwójnej precyzji (double precision)
```

```{r}
class(sondaż)

```


Indeksowanie


```{r}

wektor <- 3:103

```


```{r}

wektor[0]

```

```{r}

wektor[1]

```



```{r}

LETTERS

```


```{r}

co_drugi <- seq(from = 1, to = length(LETTERS), by  = 2)

LETTERS[co_drugi]


```



### Ramki danych

Matryca z dwóch wektorów

```{r}

matryca <- cbind(partie, sondaż)
matryca
```


```{r}

glimpse(matryca)

```


```{r}

ramka_danych <- data.frame(partie, sondaż)

```

```{r}

glimpse(ramka_danych)

```



Jak połączyć wektory nierównych długości w ramkę danych:
[link](https://www.geeksforgeeks.org/create-dataframe-of-unequal-length-in-r/)

```{r}

str(ramka_danych)

```

```{r}

barplot(ramka_danych$sondaż
        ~ ramka_danych$partie)
```


# Wczytywanie danych


```{r}
?read.delim
```

```{r}
?read.table
```

Funkcje mają zazwyczaj długą listę argumentów, z których większość ma domyślne wartości. 

```{r eval = FALSE}

read.table(file, 
           header = FALSE, 
           sep = "", 
           quote = "\"'",
           dec = ".", numerals = c("allow.loss", "warn.loss", "no.loss"),
           row.names, col.names, 
           as.is = !stringsAsFactors,
           na.strings = "NA", 
           colClasses = NA, 
           nrows = -1,
           skip = 0, 
           check.names = TRUE, 
           fill = !blank.lines.skip,
           strip.white = FALSE, 
           blank.lines.skip = TRUE,
           comment.char = "#",
           allowEscapes = FALSE, flush = FALSE,
           stringsAsFactors = FALSE,
           fileEncoding = "", 
           encoding = "unknown", 
           text, 
           skipNul = FALSE)

```

```{r}
?read.csv()

```



```{r eval = FALSE}

read.csv(file, header = TRUE, sep = ",", quote = "\"",
         dec = ".", fill = TRUE, comment.char = "", ...)

read.csv2(file, header = TRUE, sep = ";", quote = "\"",
          dec = ",", fill = TRUE, comment.char = "", ...)

read.delim(file, header = TRUE, sep = "\t", quote = "\"",
           dec = ".", fill = TRUE, comment.char = "", ...)

read.delim2(file, header = TRUE, sep = "\t", quote = "\"",
            dec = ",", fill = TRUE, comment.char = "", ...)

```


```{r}
?readr::read_delim
```



```{r, eval = FALSE}

read_delim(
  file,
  delim = NULL,
  quote = "\"",
  escape_backslash = FALSE,
  escape_double = TRUE,
  col_names = TRUE,
  col_types = NULL,
  col_select = NULL,
  id = NULL,
  locale = default_locale(),
  na = c("", "NA"),
  quoted_na = TRUE,
  comment = "",
  trim_ws = FALSE,
  skip = 0,
  n_max = Inf,
  guess_max = min(1000, n_max),
  name_repair = "unique",
  num_threads = readr_threads(),
  progress = show_progress(),
  show_col_types = should_show_types(),
  skip_empty_rows = TRUE,
  lazy = should_read_lazy()
)

read_csv(
  file,
  col_names = TRUE,
  col_types = NULL,
  col_select = NULL,
  id = NULL,
  locale = default_locale(),
  na = c("", "NA"),
  quoted_na = TRUE,
  quote = "\"",
  comment = "",
  trim_ws = TRUE,
  skip = 0,
  n_max = Inf,
  guess_max = min(1000, n_max),
  name_repair = "unique",
  num_threads = readr_threads(),
  progress = show_progress(),
  show_col_types = should_show_types(),
  skip_empty_rows = TRUE,
  lazy = should_read_lazy()
)

read_csv2(
  file,
  col_names = TRUE,
  col_types = NULL,
  col_select = NULL,
  id = NULL,
  locale = default_locale(),
  na = c("", "NA"),
  quoted_na = TRUE,
  quote = "\"",
  comment = "",
  trim_ws = TRUE,
  skip = 0,
  n_max = Inf,
  guess_max = min(1000, n_max),
  progress = show_progress(),
  name_repair = "unique",
  num_threads = readr_threads(),
  show_col_types = should_show_types(),
  skip_empty_rows = TRUE,
  lazy = should_read_lazy()
)

read_tsv(
  file,
  col_names = TRUE,
  col_types = NULL,
  col_select = NULL,
  id = NULL,
  locale = default_locale(),
  na = c("", "NA"),
  quoted_na = TRUE,
  quote = "\"",
  comment = "",
  trim_ws = TRUE,
  skip = 0,
  n_max = Inf,
  guess_max = min(1000, n_max),
  progress = show_progress(),
  name_repair = "unique",
  num_threads = readr_threads(),
  show_col_types = should_show_types(),
  skip_empty_rows = TRUE,
  lazy = should_read_lazy()
)
```


```{r}

panteon <- read_csv("https://raw.githubusercontent.com/Tomasz-Olczyk/wizualizacjaR/main/podstawy/panteon_s.csv")

```



### Inne niż csv typy plików wejściowych

Praktycznie każde działanie w R można wykonać co najmniej na kilka sposobów za pomocą różnych funkcji różnych pakietów. Dotyczy to zarówno grafiki jak i wczytywania plików.

Do wczytywania plików excela można wykorzystać bibliotekę readxl

```{r}
#install.packages("readxl")
library(readxl)
```




Biblioteka ta ma kilka funkcji wczytujących pliki excelowskie np read_excel która sama ustala czy plik ma rozszerzenie xls czy xlsx ale także funkcje read_xls, i read_xlsx, których możemy użyć jeśli  znamy rozszerzenie pliku

```{r eval = FALSE}
read_excel(
  path,
  sheet = NULL,
  range = NULL,
  col_names = TRUE,
  col_types = NULL,
  na = "",
  trim_ws = TRUE,
  skip = 0,
  n_max = Inf,
  guess_max = min(1000, n_max),
  progress = readxl_progress(),
  .name_repair = "unique"
)
```




```{r}

podatki <- read_excel(
  "../podstawy/Chapter14TablesFigures.xlsx", #uwaga musimy być we właściwym katalogu roboczym, żeby ta linia kodu zadziałała
  sheet = "TS14.1", #wybieramy arkusz z pliku
  skip = 3 # usuwamy trzy pierwsze wiersze
  )

```


```{r}

str(podatki)

```


```{r}

dplyr::glimpse(podatki)


```

```{r}
podatki$...1 <- as.numeric(podatki$...1)
```

```{r}

dplyr::glimpse(podatki)


```


Dobrą ale nieco wolniejszą biblioteką jest openxlsx


```{r}
#install.packages(openxlsx)
library(openxlsx)

```


```{r, eval = FALSE}
read.xlsx(
xlsxFile,
sheet,
startRow = 1,
colNames = TRUE,
rowNames = FALSE,
detectDates = FALSE,
skipEmptyRows = TRUE, # pominie puste wiersze
skipEmptyCols = TRUE, # pominie puste kolumny
rows = NULL,
cols = NULL,
check.names = FALSE,
sep.names = ".",
namedRegion = NULL,
na.strings = "NA",
fillMergedCells = FALSE
)

```


### Ścieżki relatywne i katalog roboczy

### Katalog roboczy

Zasadniczo lepiej operować używając rproj w RStudio niż katalogu roboczego.

Informacja o katalogu roboczym:

```{r}

getwd()

```

Ustawianie katalogu roboczego

```{r}


setwd() # argumentem jest ścieżka dostępu do katalogu roboczego w cudzysłowie


```



Jeśli nasz kod ma zadziałąć na dowolnym komputerze wczytując i zapisując pliki musimy stosować ścieżki relatywne

```{r}
podatki_open <- read.xlsx("../podstawy/Chapter14TablesFigures.xlsx", #ścieżki relatywne
                          sheet = "TS14.1",
                          startRow = 4)
```

Problem ścieżek relatywnych najwygodniej rozwiązuje biblioteka here:

```{r}
#install.packages("here")
library(here)
```


```{r}
here()
```

```{r}
panteon_lokalnie <- read_csv(here("podstawy", "panteon_s.csv"))
```


```{r}
plot(y =podatki_open$U.S.,
     x = podatki_open$X1,
     type = "l",
     col = "steelblue",
     ylim = c(0,1))

lines(y =podatki_open$U.K.,
     x = podatki_open$X1,
     col = "orange")
```


Potrzebujemy raczej schodków bo podatek pozostaje na takim samym poziomie przez jakiś czas

```{r}
plot(y =podatki_open$U.S.,
     x = podatki_open$X1,
     type = "s",
     col = "steelblue",
     ylim = c(0,1))

lines(y =podatki_open$U.K.,
     x = podatki_open$X1,
     col = "orange",
     type = "s")

```

### Zadanie 1. 

Stwórzmy wykres na podstawie ramki danych podatki obejmujący USA, Niemcy, Francję i Wielką Brytanię, każdy kraj oddzielnym kolorem 


#### Funkcje w zastosowaniu do zbioru panteon


```{r}

range(panteon$HPI)

```


Średnia

```{r}

mean(panteon$HPI)

```


summary

```{r}

summary(panteon$domain)

```


```{r}

class(panteon$domain)

```



```{r}

table(panteon$gender)

```

## Zapisywanie danych


analogicznie funkcjami write*

```{r}
?write.table
```


```{r eval = FALSE}

write.table(x, file = "", append = FALSE, quote = TRUE, sep = " ",
            eol = "\n", na = "NA", dec = ".", row.names = TRUE,
            col.names = TRUE, qmethod = c("escape", "double"),
            fileEncoding = "")

```




## Przykłady wykresów  w bazowym R

Na zajęciach będziemy głównie tworzyć wykresy w ggplot, który daje większe możliwosci i jest wygodniejszy w użyciu niż bazowy pakiet graficzny R, niemnniej już bazowy R dostarcza sporo możliwości tworzenia wykresów.

### Histogram

```{r}

hist(panteon$HPI)

```


### Wykres pudełkowy

```{r}

boxplot(panteon$HPI ~ panteon$gender)


```


### Wykres pudełkowy według kategorii

```{r}

boxplot(HPI~gender, data = panteon)

```


 Zadanie: boxplot HPI według kontynentów

Wykres słupkowy.

1. zliczenie funkcją table

```{r}

(domeny <- table(panteon$domain))


```
2. wykres  słupkowy

```{r}

barplot(domeny, 
        horiz = TRUE,
        las =1)

```



elemnty dodatkowe

```{r}

domeny_gender <- table(panteon$gender,
                       panteon$domain)

barplot(domeny_gender,
        las = 1, # orientacja etykiet osi
        beside = TRUE, #słupki obok siebie
        horiz = TRUE)

legend("topright", 
       c("mężczyzna", "kobieta"),
       fill = c("grey", "black"))
```


### Korekta margimesów w bazowym R

```{r}

par(mar=c(3,12,3,3)) # marginesy w kolejności par(mar = c(bottom, left, top, right))
#czyli dół, lewy, góra, prawy

barplot(domeny_gender,
        las = 1, 
        beside = TRUE,
        horiz = TRUE)

legend("topright", 
       c("mężczyzna", "kobieta"),
       fill = c("lightgrey", "gray39"))

```


```{r}

par(mar=c(5,12,3,3)) # marginesy w kolejności par(mar = c(bottom, left, top, right))
#czyli dół, lewy, góra, prawy

barplot(domeny_gender,
        las = 1, 
        beside = TRUE,
        horiz = TRUE,
        xlab = "liczba biografii",
        main = "Biografie w zbiorze Panteon 1.0 według dziedziny działalności i płci")

legend("topright",
       c("mężczyzna", "kobieta"),
       fill = c("lightgrey", "gray39"))


```




```{r}

par(mar=c(5,12,3,3)) # marginesy w kolejności par(mar = c(bottom, left, top, right))
#czyli dół, lewy, góra, prawy

barplot(domeny_gender,
        las = 1, 
        beside = TRUE,
        horiz = TRUE,
        xlab = "liczba biografii",
        main = "Biografie w zbiorze Panteon 1.0 \nwedług dziedziny działalności i płci")

legend("topright",
       c("mężczyzna", "kobieta"),
       fill = c("lightgrey", "gray39"))

```

```{r}
par(mar=c(5,12,3,3))

#  Sortowanie według sum w kolumnach
sorted_indices <- order(colSums(domeny_gender), decreasing = TRUE)

# Zastosowanie sortowania do kolumn
domeny_gender_sorted <- domeny_gender[, sorted_indices]

# Tworzenie wykresu z posortowanymi danymi
barplot(
  domeny_gender_sorted,
  las = 1,
  beside = TRUE,
  horiz = TRUE,
  col = c("lightgrey", "gray39")
)

# Dodanie legendy
legend(
  "topright",
  c("kobieta", "mężczyzna"),
  fill = c("lightgrey", "gray39")
)
```




### Wykres mozaikowy


```{r}
?mosaicplot
```


```{r}

mosaicplot(~domain+gender, data = panteon)

```


```{r}
par(mar=c(3,3,3,3))

mosaicplot(~domain+gender, 
           data = panteon,
           border = "white",
           col = c("grey40", "grey70"))


```



```{r}



mosaicplot(~domain + gender, 
           data = panteon,
           color = TRUE)


```




```{r}

mosaicplot(~domain + gender, 
           data = panteon,
           color = TRUE,
           las = 3) #zmienia orientację etykiet


```



```{r}


mosaicplot(~continentName + gender, 
           data = panteon,
           color = TRUE,
           las = 3)


```

### Wykres gęstości

```{r}

plot(density(panteon$HPI))

```




### ecdf - dystrybuanta empiryczna

Jaki procent obserwacji przyjmuje wartość mniejszą niż x

```{r}

plot(ecdf(panteon$AverageViews))

```


```{r}


plot(ecdf(panteon$HPI))

```





### Zapisywanie pliku z wykresem w bazowym R

```{r}
# Otwiera urządzenie do zapisywania w tym wypadku cairo_pdf
cairo_pdf("ecdf.pdf")

plot(ecdf(panteon$HPI))

# Zamyka urządzenie graficzne
dev.off()


```





# Skrypty


## Skróty przydatne w skryptach: 

ctrl enter - uruchamia zaznaczony fragment kodu
ctrl shift enter - uruchamia cały skrypt

## Indeksowanie

```{r}

pięć_kolumn <- panteon[,1:5]

```



```{r}

sześć_wierszy <- panteon[1:6,]

```


```{r}

sześć_wierszy_pięciu_kolumn <- panteon[1:6, 1:5]

sześć_wierszy_pięciu_kolumn

```


Indeksowanie wektora

```{r}

panteon$countryName[1:6]


```



```{r}

piąta_kolumna <- panteon[,5]


```


Czwarty element z piątej kolumny

```{r}

piąta_kolumna[4,]

```

# Praca domowa:

- tworzymy nowy projekt
- umieszczamy w nim plik z danymi
- tworzymy w nim plik r markdown który wczytuje potrzebne biblioteki, wczytuje dane i rysuje na ich podstawie wykres
- kompresujemy folder projektu
- wysyłamy na t.olczyk@uw.edu.pl
- notujemy wszelkie problemy, pytania i trudności jakie pojawią się w tym procesie

# Co po zajęciach

Plan minimum: 

[Ściągawka Rstudio](https://rstudio.github.io/cheatsheets/rstudio-ide.pdf)

Plan dla ambitnych

Rozdział 1-3 Long, J. D.  (2020). Język R: Receptury: analiza danych, statystyka i przetwarzanie grafiki, (K. Sawka, Tłum.). Helion SA.

[online po angielsku](https://rc2e.com/gettingstarted)


# Co przed następnymi zajęciami?:

Plan minimum: 

[Ściągawka ggplot](https://rstudio.github.io/cheatsheets/data-visualization.pdf)


Plan dla ambitnych:

rozdział 1 z  Wickham, H., & Grolemund, G. (2020). Język R: Kompletny zestaw narzędzi dla analityków danych (J. Zatorska, Tłum.). Wydawnictwo Helion.


[online po angielsku](https://r4ds.had.co.nz/data-visualisation.html)




