---
title: "Podstawy R i RStudio"
author: "Tomasz Olczyk"
output: html_document
editor_options: 
  markdown: 
    wrap: 72
---

```{r setup, include=FALSE}
knitr::opts_chunk$set(echo = TRUE)
```



## RStudio podstawwoe informacje

Panele
Pliki
Skrypty
RMarkdown
Konsola

# Instalacja pakietów

Pakiet R jest kolekcją funkcji, danych i dokumentacji, która rozszerza
możliwości bazowego R

Poniższy segment jest nazywany code chunk. Pliki R markdown składają się z nagłówka, segmentów tekstu i specjalnie oznaczonych segmentów kodu. Skrypty składają się z kodu i komentarzy poprzedzonych #.

```{r}

install.packages("tidyverse") # hash przed kodem sprawia, że znaki po nim są traktowane jak komentarz, kod tnie będzie wykonany

```

## Wczytywanie pakieteów(bibliotek)


Biblioteki dobrze jest wczytywać na początku analizy

```{r}

library(tidyverse)

```


```{r}

#install.packages("gapminder")
library(gapminder)
```


# Obiekty i funkcje

Nazwy obiektów muszą rozpocznać się od litery i mogą zawierać tylko litery, cyfry znak _ oraz . .


```{r}

class(1)

```



```{r}

class("1")

```


```{r}

two <- 2 # strzałka jest operatorem przypisania

Two <- 2.2

```


```{r}

logiczne <- two == Two

logiczne

```


```{r}

nierówna_się <- two != Two

nierówna_się 
```


Obiekt i operator przypisania. Zapisuje obiekt "data", zawierający dane
gapminder

```{r}

data <- (gapminder)

```

```{r}

data("gapminder")

```

## Wgląd w dane w ramce

```{r}

str(data)

```

Wyświetla 6 pierwszych wierszy

```{r}

head(data)

```

Wyświetla ramkę danych w lewym panelu

```{r}

View(data)

```


Wyświetla ostatnich sześć wierszy

```{r}

tail(data)

```

Funkcja glimpse z pakietu dplyr. Nazwa funkcji poprzedzona
dwukropkiem i nazwą biblioteki informuje/ustala, z której biblioteki ma
być zastosowana funkcja o danej nazwie. Przydatne, gdy jest wiele
funkcji o tych samych nazwach z różnych bibliotek,

```{r}

dplyr::glimpse(data)

```

## Wektory


Tworzenie wektorów

```{r}

partie <- c("KO", "PiS", "Lewica", "Konfederacja", "TD")
partie2

```

Wektor napisów

```{r}
typeof(partie)
```

```{r}
class(partie)
```

Wektor liczb

```{r}
sondaż <- c(29, 35, 10, 10, 10)

```

```{r}

typeof(sondaż)

```


Indeksowanie



```{r}

wektor <- 3:103

```


```{r}

wektor[0]

```

```{r}

wektor[1]

```



```{r}

LETTERS

```


```{r}

co_drugi <- seq(from = 1, to = length(LETTERS), by  = 2)

LETTERS[co_drugi]


```



## Ramki danych

Matryca z dwóch wektorów

```{r}

matryca <- cbind(partie, sondaż)
matryca
```

```{r}

sondaż_2 <-  c(12, 23, 11)

```

```{r}

glimpse(matryca)

```

```{r}
#matryca <- cbind(partie, sondaż_2)
#matryca
```

```{r}

ramka_danych <- data.frame(partie, sondaż)

```

```{r}

glimpse(ramka_danych)

```

```{r}

#ramka_danych_2 <- data.frame(partie, sondaż_2)

```

Jak połączyć wektory nierównych długości w ramkę danych:
[link](https://www.geeksforgeeks.org/create-dataframe-of-unequal-length-in-r/)

## Wczytywanie danych


```{r}
?read.delim
```

```{r}
?read.table
```


```{r eval = FALSE}

read.table(file, 
           header = FALSE, 
           sep = "", 
           quote = "\"'",
           dec = ".", numerals = c("allow.loss", "warn.loss", "no.loss"),
           row.names, col.names, as.is = !stringsAsFactors,
           na.strings = "NA", colClasses = NA, nrows = -1,
           skip = 0, check.names = TRUE, fill = !blank.lines.skip,
           strip.white = FALSE, blank.lines.skip = TRUE,
           comment.char = "#",
           allowEscapes = FALSE, flush = FALSE,
           stringsAsFactors = FALSE,
           fileEncoding = "", encoding = "unknown", text, skipNul = FALSE)

```

```{r}
?read.csv()

```



```{r eval = FALSE}

read.csv(file, header = TRUE, sep = ",", quote = "\"",
         dec = ".", fill = TRUE, comment.char = "", ...)

read.csv2(file, header = TRUE, sep = ";", quote = "\"",
          dec = ",", fill = TRUE, comment.char = "", ...)

read.delim(file, header = TRUE, sep = "\t", quote = "\"",
           dec = ".", fill = TRUE, comment.char = "", ...)

read.delim2(file, header = TRUE, sep = "\t", quote = "\"",
            dec = ",", fill = TRUE, comment.char = "", ...)

```


```{r}
?readr::read_delim
```



```{r, eval = FALSE}

read_delim(
  file,
  delim = NULL,
  quote = "\"",
  escape_backslash = FALSE,
  escape_double = TRUE,
  col_names = TRUE,
  col_types = NULL,
  col_select = NULL,
  id = NULL,
  locale = default_locale(),
  na = c("", "NA"),
  quoted_na = TRUE,
  comment = "",
  trim_ws = FALSE,
  skip = 0,
  n_max = Inf,
  guess_max = min(1000, n_max),
  name_repair = "unique",
  num_threads = readr_threads(),
  progress = show_progress(),
  show_col_types = should_show_types(),
  skip_empty_rows = TRUE,
  lazy = should_read_lazy()
)

read_csv(
  file,
  col_names = TRUE,
  col_types = NULL,
  col_select = NULL,
  id = NULL,
  locale = default_locale(),
  na = c("", "NA"),
  quoted_na = TRUE,
  quote = "\"",
  comment = "",
  trim_ws = TRUE,
  skip = 0,
  n_max = Inf,
  guess_max = min(1000, n_max),
  name_repair = "unique",
  num_threads = readr_threads(),
  progress = show_progress(),
  show_col_types = should_show_types(),
  skip_empty_rows = TRUE,
  lazy = should_read_lazy()
)

read_csv2(
  file,
  col_names = TRUE,
  col_types = NULL,
  col_select = NULL,
  id = NULL,
  locale = default_locale(),
  na = c("", "NA"),
  quoted_na = TRUE,
  quote = "\"",
  comment = "",
  trim_ws = TRUE,
  skip = 0,
  n_max = Inf,
  guess_max = min(1000, n_max),
  progress = show_progress(),
  name_repair = "unique",
  num_threads = readr_threads(),
  show_col_types = should_show_types(),
  skip_empty_rows = TRUE,
  lazy = should_read_lazy()
)

read_tsv(
  file,
  col_names = TRUE,
  col_types = NULL,
  col_select = NULL,
  id = NULL,
  locale = default_locale(),
  na = c("", "NA"),
  quoted_na = TRUE,
  quote = "\"",
  comment = "",
  trim_ws = TRUE,
  skip = 0,
  n_max = Inf,
  guess_max = min(1000, n_max),
  progress = show_progress(),
  name_repair = "unique",
  num_threads = readr_threads(),
  show_col_types = should_show_types(),
  skip_empty_rows = TRUE,
  lazy = should_read_lazy()
)
```


```{r}

panteon <- read_csv("https://raw.githubusercontent.com/Tomasz-Olczyk/wizualizacjaR/main/podstawy/panteon_s.csv")

```

## Zapisywanie danych


analogicznie funkcjami write*

```{r}
?write.table
```


```{r eval = FALSE}

write.table(x, file = "", append = FALSE, quote = TRUE, sep = " ",
            eol = "\n", na = "NA", dec = ".", row.names = TRUE,
            col.names = TRUE, qmethod = c("escape", "double"),
            fileEncoding = "")

```

## Inne typy plików wejściowych


Do wczytywania plików excela można wykorzystać bibliotekę readxl

```{r}
#install.packages("readxl")
library(readxl)
```

Biblioteka ta ma kilka funkcji wczytujących pliki excelowskie np read_excel która sama ustala czy plik ma rozszerzenie xls czy xlsx ale także funkcj read_xls, i read_xlsx, których możemy użyć jeśli  znamy rozszenie

```{r eval = FALSE}
read_excel(
  path,
  sheet = NULL,
  range = NULL,
  col_names = TRUE,
  col_types = NULL,
  na = "",
  trim_ws = TRUE,
  skip = 0,
  n_max = Inf,
  guess_max = min(1000, n_max),
  progress = readxl_progress(),
  .name_repair = "unique"
)
```


```{r}
piketty <- read_excel(
  "/Users/golemxiv/Downloads/Piketty2014FiguresTables/Chapter14TablesFigures.xlsx",
  sheet = "TS14.1", #wybieramy arkusz z pliku
  skip = 3 # usuwamy trzy pierwsze wiersze
  )
```


```{r}

podatki <- read_excel(
  "podstawy/Chapter14TablesFigures.xlsx",
  sheet = "TS14.1", #wybieramy arkusz z pliku
  skip = 3 # usuwamy trzy pierwsze wiersze
  )

```


```{r}
str(piketty)
```


```{r}
dplyr::glimpse(piketty)


```

```{r}
piketty$...1 <- as.numeric(piketty$...1)
```


## Indeksowanie C.D.

```{r}

pięć_kolumn <- panteon[1:5]

```



```{r}

sześć_wierszy <- panteon[1:6,]

```


```{r}

sześć_wierszy_pięciu_kolumn <- panteon[1:6, 1:5]

sześć_wierszy_pięciu_kolumn
```



```{r}


panteon$gender

```


Indeksowanie wektora

```{r}

panteon$countryName[1:6]


```



```{r}

piąta_kolumna <- panteon[,5]


```


Czwarty element z piątej kolumny

```{r}

piąta_kolumna[4,]

```

Zakres


```{r}

range(panteon$HPI)

```


Średnia

```{r}

mean(HPI)

```


summary

```{r}

summary(panteon$domain)

```


```{r}

class(panteon$domain)

```


```{r}

table(panteon$gender)

```


## Przykłady wykresów  w bazowym R


histogram

```{r}

hist(panteon$HPI)

```


wykres pudełkowy

```{r}

boxplot(panteon$HPI)


```


wykres pudełkowy według kategorii

```{r}

boxplot(HPI~gender, data = panteon)

```


## Zadanie: boxplot HPI według kontynentów

Wykres słupkowy.

1. zliczenie funkcją table

```{r}

(domeny <- table(panteon$domain))


```
2. wykres  słupkowy

```{r}

barplot(domeny, 
        horiz = TRUE,
        las =1)

```

```{r}

?barplot

```


elemnty dodatkowe

```{r}

domeny_gender <- table(panteon$gender,
                       panteon$domain)

barplot(domeny_gender,
        las = 1, # orientacja etykiet osi
        beside = TRUE, #słupki obok siebie
        horiz = TRUE)

legend("topright", 
       c("mężczyzna", "kobieta"),
       fill = c("grey", "black"))
```


marginesy

```{r}

par(mar=c(3,12,3,3)) # marginesy w kolejności par(mar = c(bottom, left, top, right))
#czyli dół, lewy, góra, prawy

barplot(domeny_gender,
        las = 1, 
        beside = TRUE,
        horiz = TRUE)

legend("topright", 
       c("mężczyzna", "kobieta"),
       fill = c("lightgrey", "gray39"))

```


```{r}

par(mar=c(5,12,3,3)) # marginesy w kolejności par(mar = c(bottom, left, top, right))
#czyli dół, lewy, góra, prawy

barplot(domeny_gender,
        las = 1, 
        beside = TRUE,
        horiz = TRUE,
        xlab = "liczba biografii",
        main = "Biografie w zbiorze Panteon 1.0 według dziedziny działalności i płci")

legend("topright",
       c("mężczyzna", "kobieta"),
       fill = c("lightgrey", "gray39"))


```


## Zadanie barplot według płci i kontynentów

```{r}
dev.off()
```
barplot(sort(data$num, decreasing = TRUE))

```{r}
?dev.off()
```



Wykres mozaikowy


```{r}
?mosaicplot
```


```{r}

mosaicplot(~domain+gender, data = panteon)

```


```{r}
par(mar=c(3,3,3,3))

mosaicplot(~domain+gender, 
           data = panteon,
           border = "white",
           col = c("grey40", "grey70"))


```



```{r}



mosaicplot(~domain + gender, 
           data = panteon,
           color = TRUE)


```

kolejność


```{r}


(domeny_ko <- as.data.frame(table(panteon$domain)))


```

Zmienne typu factor i ustalanie ich porządku funkcją faktor

```{r}

panteon$domain <- factor(panteon$domain, levels = c("INSTITUTIONS", 
                                                    "ARTS", 
                                                    "SPORTS", 
                                                    "SCIENCE & TECHNOLOGY",
                                                    "HUMANITIES", 
                                                    "PUBLIC FIGURE", 
                                                    "BUSINESS & LAW", 
                                                    "EXPLORATION"))

```


```{r}

panteon$domain <- factor(panteon$domain, levels = domeny_ko$Var1)
                           
```




```{r}

mosaicplot(~domain + gender, 
           data = panteon,
           color = TRUE,
           las = 3)


```



```{r}


mosaicplot(~continentName + gender, 
           data = panteon,
           color = TRUE)


```

wykres gęstości

```{r}

plot(density(panteon$HPI))

```



```{r}

mężczyźni <- filter(panteon, gender == "Male")  
kobiety <- filter(panteon, gender == "Female")

```




```{r}
plot(density(mężczyźni$HPI))
 
 par(new = TRUE)
 plot(density(kobiety$HPI), 
     col = "red")
```



Usuniemy nakładające się elementy

```{r}
?par()
```


```{r}
plot(density(mężczyźni$HPI))

par(new = TRUE)
plot(density(kobiety$HPI),
     col = "red",
     xlab = "",
     main = "",
     xaxt = "n",
     yaxt = "n")
```



ecdf - dystrybuanta empiryczna

Jaki procent obserwacji przyjmuje wartość mniejszą niż x

```{r}

plot(ecdf(panteon$AverageViews))

```


```{r}


plot(ecdf(panteon$HPI))

```



## Pomoc

```{r}

?help()

```


```{r}

help(ggplot)

```





## Katalog roboczy

Zasadniczo lepiej operować używając rproj w RStudio niż katalogu roboczego.

Informacja o katalogu roboczym:

```{r}

getwd()

```

Ustawianie katalogu roboczego

```{r}


setwd() # argumentem jest ścieżka dostępu do katalogu roboczego w cudzysłowie


```



## Skrypty


## Skróty: 

ctrl enter - uruchamia zaznaczony fragment kodu
ctrl shift enter - uruchamia cały skrypt

## Pliki R Markdown



Poświęcimy im oddzielne zajęcia