---
title: "Podstawy R i RStudio"
author: "Tomasz Olczyk"
output: html_document
editor_options: 
  markdown: 
    wrap: 72
---

```{r setup, include=FALSE}
knitr::opts_chunk$set(echo = TRUE)
```

## Najważniejsze punkty do omówienia

### Autoprezentacja

### Ankieta

Wyniki i komentarze

Ankieta a dalszy plan tego kursu

### R - podstawowe informacje

ramki danych

typy danych

biblioteki

funkcje

pomoc i dokumentacja funkcji

komentarze

operator przypisania

tworzenie wektorów

tworzenie ramek danych

### RStudio podstawoe informacje

Panele

Pliki

Skrypty

RMarkdown

Konsola

# Instalacja pakietów

```{r}

#install.packages("tidyverse")

```

## Wczytywanie bibliotek

```{r}

library(tidyverse)

```

```{r}

install.packages("gapminder")
library(gapminder)
```

Obiekt i operator przypisania. Zapisuje obiekt "data", zawierający dane
gapminder

```{r}

data <- (gapminder)

```

```{r}
data("gapminder")
```

## Wgląd w dane w ramce

```{r}

str(data)

```

Wyświetla 6 pierwszych wierszy

```{r}

head(data)

```

Wyświetla ostatnich sześć wierszy

```{r}

tail(data)

```

Funkcja glimpse z pakietu dplyr. Podwójny nazwa funkcji poprzedzona
dwukropkiem i nazwą biblioteki informuje ustala z której biblioteki ma
być zastosowana funkcja o danej nazwie. Przydatne, gdy jest wiele
funkcji o tych samych nazwach z różnych bibliotek,

```{r}

dplyr::glimpse(data)

```

## Wektory

Tworzenie wektorów

```{r}

partie <- c("KO", "PiS", "Lewica", "Konfederacja", "TD")
partie

```

Wektor napisów

```{r}
typeof(partie)
```

```{r}
class(partie)
```

Wektor liczb

```{r}
sondaż <- c(29, 35, 10, 10, 10)

```

```{r}

typeof(sondaż)

```

wektor logiczny

## Ramki danych

Matryca z dwóch wektorów

```{r}

matryca <- cbind(partie, sondaż)
matryca
```

```{r}

sondaż_2 <-  c(12, 23, 11)

```

```{r}

glimpse(matryca)

```

```{r}
matryca <- cbind(partie, sondaż_2)
matryca
```

```{r}

ramka_danych <- data.frame(partie, sondaż)

```

```{r}
glimpse(ramka_danych)
```

```{r}

ramka_danych_2 <- data.frame(partie, sondaż_2)

```

Jak połączyć wektory nierównych długości w ramkę danych:
[link](https://www.geeksforgeeks.org/create-dataframe-of-unequal-length-in-r/)

Kilka podstawowych pytań na które trzeba będzie odpowiedzieć

Co będzie na kursie

Czego nie będzie na kursie

Co to jest R

Co R robi czego nie robi?

Co to jest R studio co robi czego nie robi

Jak to zainstalować i jak działa

przetestuj na swoim komputerze z windowsem

narysuj pierwszy wykres

ściągnij dane

funkcje dane, wektory, ładowanie danych, działanie tego na podstawie
jakichś danych, na początek bez markdowna?

stroma krzywa uczenia się

### Dlaczego R

Uważamy, że R jest świetnym językiem na początku przygody z analizą
danych, ponieważ jego środowisko zostało opracowane od podstaw z myślą o
wsparciu tego obszaru nauki. R jest nie tylko językiem programowania,
ale jest także interaktywnym środowiskiem dla analizy danych. W celu
zapewnienia wsparcia dla interakcji R jest znacznie bardziej elastyczny
niż wiele podobnych języków.

### Podstawowe procesy

#### Importowanie danych

Najpierw musimy zaimportować swoje dane do środowiska R. Zwykle polega
to na pobraniu danych przechowywanych w pliku, bazie danych lub w API
sieci Web i wczytaniu ich do ramki danych R.

#### Czyszczenie danych

"Czyszczenie danych polega na zapisaniu ich w spójnej postaci, która
dopasowuje semantykę zbioru danych do sposobu jego przechowywania."
(Wickham i Grolemund, 2020, p. 9). "W skrócie: jeśli dane są czyste,
każda kolumna jest zmienną, a każdy wiersz jest obserwacją." ([Wickham i
Grolemund, 2020, p. 9](zotero://select/library/items/RAAXI5PJ))
([pdf](zotero://open-pdf/library/items/EW237DGR?page=9&annotation=FVH4SKBI))

#### Przekształacanie danych

"Przekształcenia obejmują: zawężanie zbioru danych do interesujących nas
informacji (na przykład do wszystkich ludzi w jednym mieście lub
wszystkich danych z poprzedniego roku), tworzenie nowych zmiennych
będących funkcjami istniejących zmiennych (na przykład obliczanie
przyspieszenia na podstawie szybkości i czasu) oraz obliczanie zestawu
statystyk sumarycznych (na przykład liczności lub średnich)." ([Wickham
i Grolemund, 2020, p. 10](zotero://select/library/items/RAAXI5PJ))
([pdf](zotero://open-pdf/library/items/EW237DGR?page=10&annotation=6CNCTBQA))
"Czyszczenie i przekształcanie danych określamy wspólną nazwą wrangling
(z ang. mozolić się z czymś), ponieważ uzyskanie danych w formacie
wygodnym do pracy często przypomina prawdziwą walkę!" ([Wickham i
Grolemund, 2020, p. 10](zotero://select/library/items/RAAXI5PJ))
([pdf](zotero://open-pdf/library/items/EW237DGR?page=10&annotation=4QCLISXU))

#### Organizacja kursy

Rozpoczynanie od pobierania i przetwarzania danych nie jest optymalne,
ponieważ 80% czasu zajmują rutynowe i nudne czynności, a pozostałe 20%
czasu spędza się na dziwnych i frustrujących zadaniach. Jest to zły
sposób na naukę nowego zagadnienia! Zamiast tego zaczniemy od
wizualizacji i przekształceń danych, które zostały już zaimportowane i
oczyszczone. Dzięki temu, gdy zdobędziesz własne dane i zabierzesz się
za ich wczytywanie i oczyszczanie, będziesz nadal zmotywowany, wiedząc,
że wysiłek się opłaci.

#### Pakiety

"Pakiet R jest kolekcją funkcji, danych i dokumentacji, która rozszerza
możliwości bazowego R." ([Wickham i Grolemund, 2020, p.
14](zotero://select/library/items/RAAXI5PJ))
([pdf](zotero://open-pdf/library/items/EW237DGR?page=14&annotation=48V6DFZW))

'#\# R Markdown

```{r cars}
summary(cars)
```

## Katalog roboczy

Pytanie czy to jest w ogóle istotne dla nas?

```{r eval=FALSE, include=FALSE}
# informacja o katalogu roboczym
getwd()
#ustawianie katalogu robocze
setwd() # argumentem jest ścieżka dostępu do katalogu roboczego w cudzysłowie
```

##pomoc

?getwd

# ustawianie katalogu roboczego

setwd("/Users/golemxiv/Desktop/analizy r")

# wczytywane danych danych

panteon \<- read.csv("panteon.csv", header = TRUE) ?read.csv2() polfem3
\<- panteon %>% filter(gender == "Female" & countryCode3 == "POL")
#struktura danych

str(panteon) #ramka danych str(panteon) #wektor

panteon$gender gender #podsumowania wektorów summary(panteon$occupation)

płeć \<- summary(panteon\$gender)

#zapisanie podsumowania do pliku#####\# write.csv(płeć, "płeć.csv")

# 

płeć2 \<- read.csv("płeć.csv", header = TRUE)

str(płeć2) #tworzenie wektor nazw

kolumny \<- c("płeć", "liczba") liczby \<- c(300, 400) ramka \<-
data.frame(kolumny, liczby) #zmiana nazw kolum, tworzenie wektora nazw
str(ramka2)

ramka2 \<- as.data.frame(ramka2) ramka2 \<- summary(panteon\$gender)
kolumny \<- c("kobiety", "mężczyźni") colnames(ramka2) \<- kolumny
colnames(płeć2) \<- kolumny str(płeć2) str(polfem3) \# tworzenie wektora
liczb liczebności \<- c(1495, 9846) \# tworzenie wektora nazw gender2
\<- c("kobieta", "mężczyzna")

# tworzenie ramki danych

płeć3 \<-data.frame(gender2, liczebności)

############################################################ 

###pakiety install.packages("dplyr")

#instalowanie pakietów library(dplyr)

############################################################ 

# Przekształcanie i sortowanie danych z użyciem pakietu dplyr

# filtrowanie i ramki danych przy użyciu funkcji "filter"

fem \<- panteon %>% filter(panteon\$gender == "Female") mal \<- panteon
%>% filter(gender == "Male")

panteon %>% filter(gender == "Female" & countryCode3 == "POL")

polfem \<- panteon %>% filter(gender == "Female" & countryCode3 ==
"POL")

polfem %>% select(birthyear)

rokurodzenia \<-

polfem %>% select(birthyear)

#################### 

# statystyki opisowe

install.packages("pastecs") library(pastecs) ?stat.desc
stat.desc(panteon$TotalPageViews) stat.desc(mal$TotalPageViews)
options(scipen = 999) ####################\# install.packages("ineq")
library(ineq) ?gini Gini(panteon\$TotalPageViews) ?gini

# obiekty i funkcje

class(1)

class("1")

two \<- 2

Two \<- 2.2

two == Two

# funkcje

solve_for_c \<- function(a, b){ sqrt(a\^2 + b\^2) } \# konstruowanie
funkcji zwykły nawias z argumentami a potem w klamerkach co funkcja robi
z argumentami

solve_for_c(2,2)

solve_for_d \<- function(a, b){ sqrt(a\^2 + b\^2) if (!is.numeric(a)) {
stop('"a" must be numeric', 'You have provided an object of class: ',
class(a)[1]) } } \# funkcja defensywna ale nie działą jak powinna
sprawdzić dlaczego być może systemowy komunikat błędy przerywa działanie
wcześniej solve_for_d("d", 5)

# biblioteki

install.packages("tidyverse") library(tidyverse)

install.packages("here") library(here)

here("panteon.csv")
