---
title: "circular packing"
author: "Tomasz Olczyk"
date: "3/28/2024"
output: html_document
---

```{r setup, include=FALSE}
knitr::opts_chunk$set(echo = TRUE)
```

```{r}
library(tidyverse)
```




### Ataki środkami napadu powietrznego na Ukrainę - kalendarz mapa cieplna

Stworzymy kalendarz wzorowany na kalendarzu aktywności na [githubie](https://www.louisahsmith.com/posts/2018-09-25-github-style-calendar-heatmap/).

Dane dotyczące ataków powietrznych na Ukrainę z [Kaggle](https://www.kaggle.com/datasets/piterfm/massive-missile-attacks-on-ukraine). Według opisu automatycznie ekstraktowane z komunikatów ukraińskich.

```{r}

# zbiór missile_attacks z kaggle

ataki_rakietowe <- read_csv("https://raw.githubusercontent.com/Tomasz-Olczyk/wizualizacjaR/main/czas/missile_attacks_daily.csv")


#zbiór missiles_and_uav 
środki <- read_csv("https://raw.githubusercontent.com/Tomasz-Olczyk/wizualizacjaR/main/czas/missiles_and_uav.csv")

```



Łączymy ramkę danych z ramką opisującą typy środków napadu powietrznego żeby wyselekcjonować ataki z użyciem wybranego typu.

Wybieram model i category z ramki środki:

```{r}
środki_s <- środki %>%
  select(model, category)
```


Wybieram czas, model, wystrzelone z ramki ataki:

```{r}
ataki_s <-  ataki_rakietowe %>% 
  select(time_end, model,launched, destroyed)
```

Łączę lewym złączeniem (left_join)

```{r}
ataki_środki <- left_join(ataki_s, środki_s)
```


Ramka danych z datą dzinną miesiącem itd.
```{r}

ataki_środki <- ataki_środki %>% 
  mutate(date = as.Date(time_end)) %>%
  complete(date = seq.Date(as.Date("2022-01-01"), 
                           as.Date("2024-03-31"), 
                           by="day")) %>% 
  mutate(year = year(date),
         month = month(date, label = TRUE),
         months = month(date, label = FALSE),
         wday = wday(date, label = TRUE),
         day = day(date), 
         week = lubridate::isoweek(date)) 

```


```{r}
miesięcznie <- ataki_środki %>%
  group_by(year, month, category) %>%
  summarise(launched = sum(launched))
```


Sumy ataków według kategorii

```{r}
ataki_cat <- ataki_środki %>%
  group_by(date, category) %>%
  summarise(wystrzelone = sum(launched)) %>%
  ungroup()
```


## Circular packing


### z biblioteką packcircle
```{r}
#library(devtools)
#install_github("mbedward/packcircles")
```


```{r}
library(packcircles)
```

Na danych ćwiczebnych

```{r}
data <- data.frame(group=paste("Group", letters[1:20]), value=sample(seq(1,100),20)) 

```

1. tworzy ramkę danych z koordynatami kół do rysowania:

```{r}
 
# Generate the layout. This function return a dataframe with one line per bubble. 
# It gives its center (x and y) and its radius, proportional of the value
packing <- circleProgressiveLayout(data$value, sizetype='area')
```


łączy dane o kołach z danymi wejściowymi:
```{r}
data <- cbind(data, packing)
```


```{r}
data.gg <- circleLayoutVertices(packing, npoints=50)
```


```{r}
ggplot() + 
  
  # Make the bubbles
  geom_polygon(data = data.gg, aes(x, y, group = id, fill=as.factor(id)), colour = "black", alpha = 0.6) +
  
  # Add text in the center of each bubble + control its size
  geom_text(data = data, aes(x, y, size=value, label = group)) +
  scale_size_continuous(range = c(1,4)) +
  
  # General theme:
  theme_void() + 
  theme(legend.position="none") +
  coord_equal()
```

#### spróbujemy odtworzyć powyższe na danych o atakach

Efektem końcowym ma być wykres na osi x miesiące na osi y koła z liczbą i typem ataku

Prościej

```{r}
category <- ataki_środki %>%
  group_by(year,month,category) %>%
  summarise(launched = sum(launched, na.rm = TRUE)) 
```


```{r}
pakowanie <- circleProgressiveLayout(category$launched, sizetype='area')
```


łączę z ramką miesięcznie

```{r}
ramka <- cbind(category, pakowanie)
```



```{r}
ramka$id <- seq(1:91)

```


Poniższ operacja jst kluczowa

```{r}
data.radius<- circleLayoutVertices(pakowanie, npoints=50)
```


Ta operacja 
```{r}
data.radius <- left_join(data.radius, ramka, by = "id")
```

```{r}
ggplot() + 
  
  # Make the bubbles
  geom_polygon(data = data.radius, aes(x, y, group = id, 
                                       fill=as.factor(id)), 
               colour = "black", alpha = 0.6) + 
  
  # Add text in the center of each bubble + control its size
  geom_text_repel(data = ramka, aes(x, 
                             y,
                             label = category)) +
  scale_size_continuous(range = c(1,4)) +
  # General theme:
  theme_void() + 
  theme(legend.position="none") +
  coord_equal() +
  facet_wrap(~year)
```


Ślepa uliczja

### z biblioteką ggraph



```{r}

library(ggraph)
library(igraph)
library(viridis)

```


 
# We need a data frame giving a hierarchical structure. Let's consider the flare dataset:

```{r}
edges <- flare$edges
```


```{r}
vertices <- flare$vertices
```


vertices <- flare$vertices


```{r}
mygraph <- graph_from_data_frame( edges, vertices=vertices )
 
```


# Control the size of each circle: (use the size column of the vertices data frame)


```{r}
x <- ggraph(mygraph, layout = 'circlepack', weight=size) + 
  geom_node_circle(aes(fill = depth)) +
  scale_fill_viridis() +
  theme_void()
```


```{r}
r24 <- category %>%
  filter(year >= 2024)
```


```{r}

r24[is.na(r24)] <- "unspecified"
```


```{r}

krawędzie_1 <- r24 %>%
   ungroup() %>%
  select(from = year, to = month)
```


```{r}
krawędzie_2 <- r24 %>% 
  ungroup() %>%
   select(from = month, 
          to = category) 
 
```

```{r}
krawędzie_3 <- r24 %>%
  ungroup() %>%
  select(from = year,
         to = category)
  
```



```{r}
krawędzie <- rbind(krawędzie_1,
                   krawędzie_2)
```


```{r}

wierzchołki <- r24 %>%
  mutate(year = as.character(year), 
         month = as.character(month),
         category = as.character(category)) %>%
  pivot_longer(cols = c(year, month, category), names_to = "nazwy", values_to = "names") %>%
  select(names) %>%
  distinct()

  
```

```{r}
rok <- r24 %>%
  group_by(year) %>%
  summarise(size = sum(launched)) %>%
  ungroup()
             
             
```

```{r}
miesiąc_kat <-
  r24 %>%
  group_by(month,category) %>%
  summarise(size = sum(launched)) %>%
  ungroup()
```



```{r}
mygraph1 <- graph_from_data_frame(krawędzie, vertices=wierzchołki )
```

```{r}
y <- ggraph(mygraph1, layout = 'circlepack') + 
  geom_node_circle(aes(fill = depth)) +
  scale_fill_viridis() +
  theme_void()
```



Inne podejście



```{r}

r24 <- category %>%
  filter(year >= 2024)
```

Wartości brakujące psują graf

```{r}

r24[is.na(r24)] <- "unspecified"
```


uwaga, str_c pomija na, lepiej je wcześniej stransformować

```{r}
r25 <- r24 %>%
  mutate(cat_id = str_c(year, month, category, sep = "_"))
```


Teraz powtórzymy

```{r}

krawędzie_1 <- r25 %>%
   ungroup() %>%
  select(from = year, to = month)
```


```{r}
krawędzie_2 <- r25 %>% 
  ungroup() %>%
   select(from = month, 
          to = cat_id) 
 
```



```{r}
krawędzie <- rbind(krawędzie_1,
                   krawędzie_2)
```


```{r}

wierzchołki <- r25 %>%
  mutate(year = as.character(year), 
         month = as.character(month),
         cat_id = as.character(cat_id)) %>%
  pivot_longer(cols = c(year, month, cat_id), names_to = "nazwy", values_to = "names") %>%
  select(names) %>%
  distinct()

  
```


```{r}
mygraph2 <- graph_from_data_frame(krawędzie, vertices=wierzchołki )
```

```{r}
z <- ggraph(mygraph2, layout = 'circlepack') + 
  geom_node_circle(aes(fill = depth)) +
  scale_fill_viridis() +
  theme_void()
```



```{r}
rok <- r25 %>%
  ungroup()%>%
  group_by(year) %>%
  summarise(size = sum(launched))  %>%
  mutate(year = as.factor(year)) %>%
  rename(names = year)
```

```{r}
month <- r25 %>%
  ungroup() %>%
  group_by(year, month) %>%
   summarise(size = sum(launched)) %>%
  ungroup() %>%
  select(names = month, size)
```



```{r}
kat <- r25 %>%
  ungroup() %>%
  select(size = launched, names = cat_id) %>%
  ungroup() %>%
  relocate(names) 
```

```{r}
atrybuty <- rbind(rok, month, kat)
```


```{r}
wierzchołki2 <- left_join(wierzchołki, atrybuty)
```


```{r}
mygraph3 <- graph_from_data_frame(krawędzie, vertices=wierzchołki2)
```

```{r}
ggraph(mygraph3, layout = 'circlepack', weight=size) + 
  geom_node_circle() +
  theme_void()
```


Ok rozmiary się projkują
daje
Non-leaf weights ignored
czyli i tak bierze pod uwagę tylko rozmiary liści, czyli cała ta procedura przeliczania była  niepotrzbna


