---
title: "Mapy wyborów w Niemczech"
output: html_document
editor_options: 
  chunk_output_type: console
---

```{r setup, include=FALSE}
knitr::opts_chunk$set(echo = TRUE)
```


```{r}

#install.packages("geojsonio")
#install.packages("sf")
library(sf)
library(geojsonio)
library(tidyverse)

```


## Mapa na poziomie landów


Niemcy w podziale na jednostki terytorialne poniżejj landu (powiaty)
```{r}
niemcy_m <- geojson_sf("gadm41_DEU_2.json")
```



```{r}
ggplot(niemcy_m) +
  geom_sf()
```

```{r}
dane_wyborcze
```

### Niemcy podział na okręgi wyborcze

```{r}
my_sf <- read_sf(here::here("case studies ", "Geometrie_Wahlkreise_19DBT_VG250_geo.shp"))
```
Żeby to zadziałało trzeba mieć w tym samym folderze pliki w forimacie 
.shp, .shx, .dbf, .prj (wszystkie muszą być w tym samym folderze)

```{r}
ggplot(my_sf) +
  geom_sf()
```

#### Dane wyborcze: 


https://bundeswahlleiterin.de/en/bundestagswahlen/2025/ergebnisse.html


```{r}
testuję <- my_sf %>%
  filter(str_detect(WKR_NAME, "Isny-Ost"))
```


W kolumnie "Stimmenart" litery "Z" i "E" oznaczają różne sposoby liczenia głosów w niemieckich wyborach:

"E" (Erststimme) – oznacza głosy oddane w głosowaniu pierwszym, czyli na konkretnego kandydata w jednomandatowym okręgu wyborczym (system większościowy).

"Z" (Zweitstimme) – oznacza głosy oddane w głosowaniu drugim, czyli na listę partyjną (system proporcjonalny), które mają kluczowe znaczenie dla podziału mandatów w Bundestagu.

Dodatkowo, w kolumnie "Bezirksart":

"Zusammen" – oznacza sumę głosów (łącznie).

"Urne" – oznacza głosy oddane w lokalach wyborczych.

"Brief" – oznacza głosy oddane korespondencyjnie.

tłumaczenie: Wählende suma oddanych głosów
gültig - ważne głosy

Wahlberechtigte" oznacza "osoby uprawnione do głosowania" lub "wyborcy"
```{r}
wyniki <- read_csv2(here::here("case studies ", "btw25_ergebnisse_bezirksart_pop.csv"))
```
Przekształcam

```{r}
wyniki_p <- wyniki %>%
  filter(Stimmenart == "Z") %>%
  filter(Bezirksart == "Zusammen") %>%
  mutate(CDU_CSU = CDU + CSU) %>%
  select(2, gültig, 9:16) %>%
  pivot_longer(cols = c(3:10), names_to = "partia") %>%
  mutate(procent = value/gültig) %>%
  filter(partia != "CSU", partia != "CDU")
```

```{r}
write_csv(wyniki_p, here::here("case studies ", "wybory_niem_pr.csv"))
```


```{r}
zwycięzcy <- wyniki_p %>%
  group_by(Land) %>%             # Grupowanie po Land
  slice_max(order_by = procent) 
```

### Kształty landów


```{r}
landy<- geojson_sf(here::here("case studies ", "gadm41_DEU_1.json"))
```


```{r}
ggplot(landy) +
  geom_sf()
```
Sklejam ramkę z kształtami z ramką z danymi


```{r}
wyniki_mapa <- landy %>%
  select(Land = NAME_1, geometry) %>%
  left_join(wyniki_p, by = "Land")
```

```{r}
m <- wyniki_mapa %>%
  group_by(Land) %>%             # Grupowanie po Land
  slice_max(order_by = procent) %>%
  ggplot() +
   geom_sf(aes(fill = partia, geometry = geometry)) + 
  coord_sf()  +
  theme_void()
```



Kolory partii

AFD black

SPD

```{r}
afd1 <- rgb(51, 146, 199, maxColorValue = 255)
spd1 <- rgb(229,0,27, maxColorValue = 255)
linke1 <- rgb(81,	19,	113,	maxColorValue = 255)
grune1 <- rgb(20,	153,	64,		maxColorValue = 255)
cdu1 <- rgb(25,	24,	24,			maxColorValue = 255)
fdp1 <- rgb(253,	196,	11,				maxColorValue = 255)
```



```{r}
m +
  scale_fill_manual(values = c("AfD" = "#3392C7", "CDU_CSU" = "#191818", "Die Linke" = "#511371", "SPD" = "#E5001B"))
```



```{r}
wyniki_mapa %>%
  ggplot() +
   geom_sf(aes(fill = procent, geometry = geometry)) + 
  coord_sf()  +
  theme_void() +
  facet_wrap(~partia)
```

```{r}
#install.packages("colorspace")
```



```{r}
library(colorspace)

# Definiujemy bazowe kolory dla partii
kolory_partii <- c("AfD" = "#3392C7", "CDU_CSU" = "#191818", "Die Linke" = "#511371", "SPD" = "#E5001B",
  "GRÜNE" = "#149940", "FDP" = "#FDC40B")

```

"#149940"

```{r}
wyniki_mapa %>%
  mutate(fill_color = lighten(kolory_partii[partia], amount = 0.85 - procent)) %>%
ggplot() +
  geom_sf(aes(fill = fill_color, geometry = geometry), color = "white") + 
  coord_sf() +
  theme_void() +
  facet_wrap(~partia) +
  scale_fill_identity()  # Pozwala użyć niestandardowych wartości HEX
```


```{r}
wyniki_mapa_2 <- wyniki_mapa %>%
  mutate(
    fill_color = kolory_partii[partia],  # Kolor bazowy dla partii
    procent_scaled = scales::rescale(procent)  # Skala od 0 do 1 na podstawie procentu
  )

# Tworzymy wykres
ggplot(wyniki_mapa_2) +
  geom_sf(aes(fill = fill_color, geometry = geometry, alpha = procent_scaled), color = "white") + 
  coord_sf() +
  theme_void() +
  facet_wrap(~partia) +
  scale_fill_manual(values = kolory_partii) +  # Kolory partii
  scale_alpha_continuous(name = "Procent", low = 0.3, high = 1) +  # Skala intensywności
  theme(legend.position = "right")  # Pozycja legendy
```



NA poziomie okręgów wyborczych

```{r}
data = read_csv2("https://bundeswahlleiterin.de/bundestagswahlen/2025/ergebnisse/opendata/btw25/csv/kerg2.csv", skip = 9) %>% 
    filter(Gebietsart == "Wahlkreis") %>% 
    filter(Stimme == 2) %>% 
    select(name = Gebietsname, party = Gruppenname, share = Prozent) %>%
    mutate(party = if_else(party %in% c("CDU", "CSU"), "Union", party)) %>%
    mutate(party = if_else(party == "GRÜNE", "Grüne", party)) %>%
    mutate(party = if_else(party == "Die Linke", "Linke", party)) %>%
    pivot_wider(names_from = party, values_from = share) %>% 
    print()
```


## Mapa według okręgów wyborczych

```{r}
okręgi <- niemcy_m <- geojson_sf(here::here("case studies ", "Geometrie_Wahlkreise_19DBT_VG250_geo.shp"))
```


```{r}
geo_wk = st_read(here::here("case studies ","btw25_geo_wk.geojson")) %>% 
  mutate(WKR_NR = formatC(WKR_NR, width = 3, flag = "0")) %>% 
  st_transform(3035)


```



testuję mapę

```{r}
ggplot(geo_wk) +
  geom_sf()
```

sklejam

```{r}
wybory_okr_map <- geo_wk %>%
  select(name = WKR_NAME, geometry) %>%
  left_join(data %>% select(name, SPD, Union, Grüne, FDP, AfD, Linke), by = "name")
```


```{r}
 wybory_okr_map %>%
  pivot_longer(cols = c(2:7), names_to = "partia") %>%
  group_by(name) %>%             # Grupowanie po Land
  slice_max(order_by = value) %>%
  ggplot() +
   geom_sf(aes(fill = partia, geometry = geometry)) + 
  coord_sf()  +
  theme_void()
```



```{r}
kolory_partii_2 <- c("AfD" = "#3392C7", "Union" = "#191818", "Linke" = "#511371", "SPD" = "#E5001B",
  "Grüne" = "#149940", "FDP" = "#FDC40B")
```


```{r}
 wybory_okr_map %>%
  pivot_longer(cols = c(2:7), names_to = "partia") %>%
  group_by(name) %>%             # Grupowanie po Land
  slice_max(order_by = value) %>%
  ggplot() +
   geom_sf(aes(fill = partia, geometry = geometry)) + 
  coord_sf()  +
  theme_void() +
  scale_fill_manual(values = c("AfD" = "#3392C7", "Union" = "#191818", "Linke" = "#511371", "SPD" = "#E5001B",
  "Grüne" = "#149940", "FDP" = "#FDC40B"))
```


```{r}
okr <- wybory_okr_map %>%
  pivot_longer(cols = c(2:7), names_to = "partia")
```



```{r}
okr %>%
  mutate(fill_color = lighten(kolory_partii_2[partia], amount = (90- value)/100)) %>%
ggplot() +
  geom_sf(aes(fill = fill_color, geometry = geometry), color = "white", linewidth = 0.01) + 
  coord_sf() +
theme_void() +
  facet_wrap(~partia) +
  scale_fill_identity() 
```


```{r}
 wybory_okr_map %>%
  pivot_longer(cols = c(2:7), names_to = "partia") %>%
  mutate(fill_color = lighten(kolory_partii_2[partia], amount = (90- value)/100, method = "relative")) %>%
ggplot() +
  geom_sf(aes(fill = fill_color, geometry = geometry), color = "white", linewidth = 0.02) + 
  coord_sf() +
  theme_void() +
  facet_wrap(~partia) +
  scale_fill_identity() 
```
