---
title: "Zaliczenie - modyfikacja i komentarz"
author: 
  - Tomasz Olczyk
output: html_document
date: "`r Sys.Date()`"
editor_options: 
  chunk_output_type: console
---

```{r setup, include=FALSE}
knitr::opts_chunk$set(echo = TRUE)
```

```{r}
library(tidyverse)
library(plotly)
library(ggplot2)
library(dplyr)
library(googlesheets4)
library(janitor)
library(scales)
gs4_deauth()
```

```{r}
#wczytuję dane z Google docs, z arkusza UK short version
pay_gap <- read_sheet("https://docs.google.com/spreadsheets/d/1Qih5qBcuTntLbx7G7BzunRSOgGD0b_zc07sTzqiKGn4/edit?gid=1170221181#gid=1170221181", sheet='UK short version')  %>%
  clean_names()
```



```{r}

pay_gap_wykres <- pay_gap %>%
  
#usuwam wiersze z kategoriami zawodów, żeby nie mieszały się z zawodami przy sortowaniu po wartości pay_gap
  
  filter(occupation != "Admin & organisation" & occupation != "Care & education" & occupation != "Creative & media" & occupation != "Law & justice" & occupation != "Manual work" & occupation != "Sales & serving others" & occupation != "Science, tech & engineering" & occupation != "Senior managers & execs" & occupation != "All occupations average") %>%

#rysuję wykres składający się z punktów oznaczających średnią roczną pensję w tysiącach w poszczególnych zawodach dla kobiet i mężczyzn, dodaję funkcję geom_segment, aby połączyć je liniami; sortuję po wartości pay_gap - używam wartości absolutnej pay_gap, bo bywa ona ujemna, kiedy to kobiety zarabiają więcej

 ggplot() +
  geom_point (aes(x=women_average_annual_salary/1000, y=reorder(occupation,abs(pay_gap)), color="women_average_annual_salary")) +
  geom_point (aes(x=men_average_annual_salary/1000, y=reorder(occupation,abs(pay_gap)), color="men_average_annual_salary")) +
  geom_segment (aes(x = women_average_annual_salary/1000, xend = men_average_annual_salary/1000, y=reorder(occupation,abs(pay_gap)))) +
 
#ustawiam oznaczenia legendy tak jak w oryginalnym wykresie Information is beautiful i umieszczam legendę nad wykresem 
   
  scale_color_manual(name = "Legend",
    values = c( "women_average_annual_salary" = "deeppink4", "men_average_annual_salary" = "darkolivegreen2"),
    labels = c("male", "female")) +
  
  theme(legend.position = "top") +
  
#duplikuję oś x, tak aby była i na górze i na dole wykresu, tak jak w oryginale i ustawiam jej oznaczenia
  
  scale_x_continuous(breaks = c(10, 20, 30, 40, 50, 60, 70, 80, 90), sec.axis = dup_axis()) +
  
  
#ustawiam nazwy osi i tytuł, wyśrodkowuję tytuł, odsuwam nazwę osi y
  
  labs(x = "yearly salary (thousands £)", y = "job",
       title = "Gender pay gap in UK") +
  
  theme(plot.title = element_text(hjust = 0.5)) +
  
  theme(axis.text.y = element_text(margin = margin(t = 0, r = 10, b = 0, l = 0))) +
  
  
#zmieniam tło wykresu na białe i dodaję delikatniejsze linie grid
  
  theme(panel.background = element_rect(fill = "white"),
        panel.grid = element_line(color = "azure3"))


pay_gap_wykres

#wnioski:
#- mamy do czynienia z dużymi różnicami w płacach kobiet i mężczyzn; zawody, w których różnica jest niewielka lub na korzyść kobiet są w zdecydowanej mniejszości
#- wykres dobrze ilustruje ten zestaw danych, szczególnie jeśli jest w wersji interaktywnej i umożliwia sortowanie zarówno po pensjach, po pay gap, po kategoriach zawodów;  niestety napotkałam problemy przy konwersji na ggplotly (problem z definicją yend?) i pozostałam przy wykresie statycznym
#- jest to lepszy wybór niż wykres słupkowy, który ilustrowałby jedynie pay gap, bez średnich zarobków obu płci
#- w wyrenderowanym pliku html wykres jest mocno spłaszczony w pionie, nie udało mi się tego poprawić; jednak w RStudio i wygenerowanym PDF wykres wygląda dobrze
```


### Rozwinięcie - komentarz modyfikacje

Bardzo fajnie.

Można dodać kilka modyfikacji by upodobnić wykres do oryginału: 
-usunąć linii poziome siatki, 
-zmienić kolejność geom point i geom segment tak żeby punkty wyświetlały się na liniach a nie linie na punktacji,
-dodać linię pionową i znaznik na zerze na osi y


```{r}
pay_gap_wykres_mod <- pay_gap %>%
 filter(occupation != "Admin & organisation" & occupation != "Care & education" & occupation != "Creative & media" & occupation != "Law & justice" & occupation != "Manual work" & occupation != "Sales & serving others" & occupation != "Science, tech & engineering" & occupation != "Senior managers & execs" & occupation != "All occupations average") %>%
 ggplot() + #zamieniam kolejność geometrii żeby punkty wyświetliły się na segmencie
  geom_segment (aes(x = women_average_annual_salary/1000, xend = men_average_annual_salary/1000, y=reorder(occupation,abs(pay_gap)))) +
geom_point (aes(x=women_average_annual_salary/1000, y=reorder(occupation,abs(pay_gap)), color="women_average_annual_salary")) +
  geom_point (aes(x=men_average_annual_salary/1000, y=reorder(occupation,abs(pay_gap)), color="men_average_annual_salary")) +
  scale_color_manual(name = "Legend",
    values = c( "women_average_annual_salary" = "deeppink4", "men_average_annual_salary" = "darkolivegreen2"),
    labels = c("male", "female")) +
  
  theme(legend.position = "top") +
  
#duplikuję oś x, tak aby była i na górze i na dole wykresu, tak jak w oryginale i ustawiam jej oznaczenia
  
  scale_x_continuous(breaks = c(0 ,10, 20, 30, 40, 50, 60, 70, 80, 90),
                     labels= c(0, 10, 20, 30, 40, 50, 60, 70, 80, 90),  sec.axis = dup_axis(name = "yearly salary (thousands £)")) + #zmieniam podpis pod górną osią x
  labs(x = "hourly rate", y = "job", #zmieniam podpis pod dolną osią x
       title = "Gender pay gap in UK") +
  
  theme(plot.title = element_text(hjust = 0.5)) +
  
  theme(axis.text.y = element_text(margin = margin(t = 0, r = 10, b = 0, l = 0))) +
  theme(panel.background = element_rect(fill = "white"),
        panel.grid = element_line(color = "azure3"),
                                  axis.ticks = element_blank(),
        panel.grid.major.y = element_blank(), #usuwam poziomelinie główne siatki
        panel.grid.minor.y = element_blank(),#usuwam poziomelinie główne siatki
        panel.grid.minor.x = element_blank()) #usuwam pionowe linie pomocnicze siatki


```



```{r}

pay_gap_wykres_mod 
```


### Zwiększenie interaktywności

Oprócz plotly jest conajmniej jedna biblioteka która pozwala na tworzenie interaktywnych wykresów: ggiraph

```{r}
#install.packages("ggiraph")
```


```{r}
library(ggiraph)

```

```{r}

pay_gap_wykres_int <- pay_gap %>%
  filter(!occupation %in% c(
    "Admin & organisation", "Care & education", "Creative & media",
    "Law & justice", "Manual work", "Sales & serving others",
    "Science, tech & engineering", "Senior managers & execs",
    "All occupations average"
  )) %>%
  ggplot() +
  
  # Segment między zarobkami kobiet i mężczyzn
  geom_segment(
    aes(
      x = women_average_annual_salary / 1000,
      xend = men_average_annual_salary / 1000,
      y = reorder(occupation, abs(pay_gap))
    )
  ) +

  # Punkt - pensja kobiet z tooltipem
  geom_point_interactive(
    aes(
      x = women_average_annual_salary / 1000,
      y = reorder(occupation, abs(pay_gap)),
      color = "women_average_annual_salary",
      tooltip = (women_average_annual_salary/1000)
    ),
    size = 3
  ) +

  # Punkt - pensja mężczyzn z tooltipem
  geom_point_interactive(
    aes(
      x = men_average_annual_salary / 1000,
      y = reorder(occupation, abs(pay_gap)),
      color = "men_average_annual_salary",
      tooltip = (men_average_annual_salary/1000)
    ),
    size = 3
  ) +

  scale_color_manual(name = "",
    values = c( "women_average_annual_salary" = "deeppink4", "men_average_annual_salary" = "darkolivegreen2"),
    labels = c("Male", "Female")) +

  theme(legend.position = "top") +

  scale_x_continuous(
    breaks = seq(0, 90, 10),
    labels = seq(0, 90, 10),
    sec.axis = dup_axis(name = "yearly salary (thousands £)")
  ) +

  labs(
    x = "hourly rate",
    y = "job",
    title = "Gender pay gap in UK"
  ) +

  theme(
    plot.title = element_text(hjust = 0.5),
    axis.text.y = element_text(margin = margin(r = 10)),
    panel.background = element_rect(fill = "white"),
    panel.grid = element_line(color = "azure3"),
    axis.ticks = element_blank(),
    panel.grid.major.y = element_blank(),
    panel.grid.minor.y = element_blank(),
    panel.grid.minor.x = element_blank()
  ) +
  guides(color = guide_legend(reverse = TRUE)) # zmienim kolejnosć w legendzie tak by najpier było Female jak w oryginale

# Renderowanie interaktywnego wykresu
girafe(ggobj = pay_gap_wykres_int)
```

### jeśli chcemy żeby kolory tooltipa były takie jak punktu:

Poniżej także modyfikacja rozmiau wykresu
```{r, fig.height=20, fig.width=9}
girafe_options(girafe(ggobj = pay_gap_wykres_int), opts_tooltip(use_fill = TRUE))
```
