---
title: "Podstawy ggplot"
output: html_document
---

```{r setup, include=FALSE}
knitr::opts_chunk$set(echo = TRUE)
```

```{r}

library(tidyverse)

```




Przywoływanie funkcji lub zbioru danych z konkretnej biblioteki opratorem ::

```{r}
ggplot2::mpg
```

uruchamianie dokumentacji na temat funkcji lub zbioru danych


```{r}
?mpg  

```


## Funkcja ggplot()  warstwy wykresu

### Jak działa ggplot?

Istnieje struktalna relacja, mapowanie między zmiennymi w danych a reprezentacją wizualną. W języku ggplota te logiczne połączenia między danymi a elementami wykresu nazywa się mapowaniami estetycznymi (aesthetic mappings). 

Tworzenie wykresu zaczyna się od wskazania ggplotowi: danych, które posłużą do stworzenia wykresu i jak zmienne z tych danych logicznie łączą się (mapują) z estetykami wykresu. 

Nazwa typu wykresu w ggplot zaczyna się od geom_ i kończy nazwą konkretnego typu np. geom_point dla wykresu punktowego, geom_bar da słupkowego, geom_boxplot dla skrzynkowego itd.

Geometrię , podobnie jak inne warstwy dodajemy + 

Funkcja generuje układ współrzędnych, pierwszym argumentem jest zbiór danych na podstawie którego tworzymy wykres:

```{r}

ggplot(data = mpg)

```

Żeby powstał prawdziwy wykres dodajemy co najmniej jedną warstwę  - funkcję geometryczną np. geom_point

Wszystkie funkcje geometryczne przyjmują argument mapping, definiuje on sposób mapowania zmiennych ze zbioru danych

Argument mapping zawsze wystepuje z funkcją aes().


```{r, eval = FALSE}

ggplot(mpg) +
  geom_point()

```

```{r}

ggplot(mpg, aes(x = cty, y = hwy)) +
  geom_point() +
  geom_smooth()

```


Kolejność warstw ma znaczenie

```{r}

ggplot(mpg, aes(x = cty, y = hwy)) +
  geom_smooth() +
geom_point()
  

```

### Struktura w ggplot

ggplot(data = <dane>),
      mapping = aes(<estetyka1> = <zmienna1>,
                    <estetyka2> = <zmienna2>)) +
                    geom_<typ>(<...>) +
                    scale_<mapping>_<typ>(<...>)+
                    coord_<typ>(<...>) +
                    labs(<...>)
                  
Argumenty nie muszą być wywoływane jawnie, R w przeważającej liczbie przypadków zrozumie zapis po kolejności argumentów 

#### zadanie - stwórzmy, opierająć się na danych mpgwykres punktowy zależności między zmiennymi hwy i cyl



Można zmapować więcej zmiennych używając innych estetyk, np. koloru lub kształtu albo rozmiaru, przroczystości, 

```{r}
ggplot(mpg) +
  geom_point(aes(x = cty, 
                 y = hwy, 
                 alpha = class,
                 color = class,
                 size = class))

```




#### zadanie -  zmapujmy wybraną zmienną na estetykę shape



```{r}

ggplot(data = mpg) + 
  geom_point(mapping = aes(x = displ, y = hwy, size = class))

```


Size oczekuje uporządkowanej zmiennej kategorycznej (factor) a zmienna  class jest nieuporządkowana


```{r}

ggplot(data = mpg) + 
  geom_point(mapping = aes(x = displ, y = hwy,  alpha = class))

```


```{r}

ggplot(data = mpg) +
  geom_point(mapping = aes(x = displ, y = hwy, shape = class))

```



```{r}


ggplot(data = mpg) + 
  geom_point(mapping = aes(x = displ, 
                           y = hwy, 
                           alpha = 0.3,
                           color = "blue"))

```




```{r}

ggplot(data = mpg) + 
  geom_point(mapping = aes(x = displ, 
                           y = hwy), 
             alpha = 0.3,
             color = "blue")

```

```{r}
p <- ggplot(data = gapminder)
p
```

```{r}
p <- ggplot(data = gapminder,
            mapping = aes(x = gdpPercap, #łączy oś x ze zmienną gdpPercap, inaczej położenia na osi x reprezentuje wartosć zmiennej gdpPercap
                y = lifeExp)) #łączy oś y ze zmienną lifeExp, inaczej położenia na osi y reprezentuje wartosć zmiennej lifeExp
p
```

```{r}
p + geom_point() # dodaje warstwę z geometrią
```



```{r}
p + geom_point() +  # dodaje warstwę z punktami
  geom_smooth() # dodaje kolejną warstwę z linią trendu
```


Krok po kroku
1. Przekazujemy funkcji ggplot dane do narysowania wykresu
2. Przekazujemy funkcji ggplot jakie relacje chcemy zobaczyc na wykresie
3. Przekazujemy funkcji ggplot jak chcemy zobaczyć relacje na wykresie
4. Potrzebujemy warstwy z geometrią
5. Używamy dodatkowych funkcji żeby dopasować skale, etykiety, tytuły itp.

Geometrie dziedziczą informacje przekazane funkcji ggplot.

```{r}
ggplot(data = gapminder,
            mapping = aes(x = gdpPercap,
                y = lifeExp)) +
  geom_point() +
  geom_smooth() +
  scale_x_log10()
```

Estetyki wiążą dane z elementami graficznymi dlatego jeśli chcemy ustalić elementy graficzne nie wiążąc ich z danymi musimy to zrobić poza funkcją aes()
```{r}
ggplot(data = gapminder,
            mapping = aes(x = gdpPercap,
                y = lifeExp,
                color = continent)) +
  geom_point() +
  geom_smooth() +
  scale_x_log10()
```


Funjcja aes() służy wyłącznie do mapowania czyli wiązania elementów graficznych z danymi. Nie należy jej używać do ustalania konkretnych wartosci.


```{r}

ggplot(data = gapminder,
            mapping = aes(x = gdpPercap,
                y = lifeExp,
                color = "blue")) +
  geom_point() +
  geom_smooth() +
  scale_x_log10()
```

```{r}

ggplot(data = gapminder,
        mapping = aes(x = gdpPercap,
                      y = lifeExp),
                  color = "orange") + # być może coś się zmieniło bo funkcje geom zdają się już nie dziedziczyć sztywno ustawionej wartości atrybutu wizualnego poza aes
  geom_point(color = "purple") +
  geom_smooth() +
  scale_x_log10()
```



Użycie alpha i scales

```{r}
p <- ggplot(data = gapminder,
       mapping = aes(x = gdpPercap, 
                     y = lifeExp))

p + geom_point(alpha = 0.3) +
  geom_smooth(method = "gam") +
  scale_x_log10(labels = scales::dollar) + # modyfikuje skalę na logaytmiczną a etykiedy na dolary amerykańskie
  labs(x = "GDP per capita",
       y = "przeciętne dalsze trwanie życia",
       title = "Wzrost ekonomiczny i przeciętne dalsze trwanie życia",
       subtitle = "punkt danych to kraj-rok",
       caption = "źródło: Gapminder") 
  

```


```{r}
p <- ggplot(data = gapminder,
       mapping = aes(x = gdpPercap, 
                     y = lifeExp))

p + geom_point(alpha = 0.3) +
  scale_x_log10(labels = scales::dollar) +
   geom_smooth(method = "lm") +
  labs(x = "GDP per capita",
       y = "przeciętne dalsze trwanie życia",
       title = "Wzrost ekonomiczny i przeciętne dalsze trwanie życia",
       subtitle = "punkt danych to kraj-rok",
       caption = "źródło: Gapminder") 
```

W przypadku geom_smooth Estetyka fill kontroluje kolor obszaru błędu tandardowego

```{r}
p <- ggplot(gapminder,
            aes(x = gdpPercap,
                y= lifeExp,
                color = continent,
                fill = continent)) 

p <- p + geom_point() +
  geom_smooth() +
  scale_x_log10(labels = scales::dollar)
```


Każda mapowana zmienna ma swoją skalę. Ggplot automatycznie dodaje legendy dla mapowań.



#### zadanie - zmieńmy w poniższym wykresie kółka na  lekko transparentne trójkąty




różne poziomy determinowania estetyk mają różne konsekwencje

```{r}
 
ggplot(data = mpg,  mapping = aes(x = displ, y = hwy)) + 
  geom_point() +
  geom_smooth()

```





```{r}
ggplot() + 
  geom_point(data = mpg,  mapping = aes(x = displ, y = hwy)) +
  geom_smooth()
```



## Obiekty graficzne geom_

```{r}

ggplot(data = faithful) +
  geom_histogram(aes(x = eruptions))

```


estetyki dla każdego obiektu geometycznego zapisane są w dokumentacji

```{r eval = FALSE}


geom_point() understands the following aesthetics (required aesthetics are in bold):

x

y

alpha

colour

fill

group

shape

size

stroke



```


?geom_histogram


## Współrzędne


```{r}
bar <- ggplot(data = diamonds) + 
  geom_bar(mapping = aes(x = cut, fill = cut), 
           show.legend = FALSE, 
           width = 1 ) + 
  theme(aspect.ratio = 1) + 
  labs(x = NULL, y = NULL) 
```


```{r}

bar

```


```{r}

bar + coord_flip() 

```


```{r}

bar + coord_polar()

```


## współrzędne w kontekscie map


```{r}

ggplot(map_data("world", region = 'Russia'), 
        aes(long, lat, group = group)) +
  geom_polygon(fill = "white", 
               color = "black")

```


```{r}

ggplot(map_data("world",
                region = 'Russia'), 
       aes(long, 
           lat, 
           group = group)) +
  geom_polygon(fill = "white",
               color = "black") +
  coord_quickmap()

```

## skale

### kolor

Kolorom poświęcimy więcej miejsca w przyszłości, w tym momencie tylko kilka przykładów

scale_color
scale_color_brewer()
RColorBrewer::display.brewer.all()


```{r}

ggplot(data = mpg) + 
  geom_point( mapping = aes(x = displ, y = hwy, color = class)) +
  scale_color_brewer(palette ="Set3") # zmienia z domyślnego koloru na wybraną paletę 

```


### osie


?scale_x_continuous()


```{r}

ggplot(mpg) + 
  geom_point(aes(x = displ, y = hwy, color = class)) +
  scale_color_brewer(palette ="BrBG") +
  scale_x_continuous(breaks = (c(2, 5.5, 7))) # ustalamy własne przedziały tworząc wektor liczb funkcją c()

```





#### zadanie - zastosujmy scale_x_discrete do danych mpg

?scale_x_discrete()


## panele - facets 

Pozwalają uniknąć overplotting a także lepiej dostrzec pewne zależności w danych

porównajmy:

```{r}

ggplot(data = mpg) + 
  geom_point(mapping = aes(x = displ, y = hwy, colour = class))

```
  

z poniższym wykresem:

```{r}

ggplot(data = mpg) + 
  geom_point(mapping = aes(x = displ, y = hwy)) +
  facet_wrap(~ class)

```

facet_wrap()  mapuje jedną zmienną na panele




## mapowanie interakcji dwóch zmiennych na panele funkcją facet_grid()


```{r}

ggplot(data = mpg) + 
  geom_point(mapping = aes(x = displ, 
                           y = hwy))  +
  facet_grid(cyl ~ class)

```

  
 
## etykiety

3etykiety dodajemy funkcją labs

labs(title = "") # dodaje tytuł

labs(subtitle = "")  # dodaje podtytuł

labs(caption = "")  # dodaje kom

labs(x = "", y = "", colour = "")  # zastepuje tytuły osi i w legendzie


Dodajmy tytuł i podpis pod wykresem:

```{r}

ggplot(data = mpg) + 
  geom_point(mapping = aes(x = displ, y = hwy)) +
  labs(title = "Wydajność na autostradzie a pojemność",
       caption = "źródło: dane mpg",
       x = "pojemność", 
       y = "wydajność na autostradzie",
       colour = "klasa")

```



  
# zapisywanie


ggsave("my-plot.pdf") # > zapisue 6 x 3.71 cali


?ggsave # charakterystki wykresu w pliku docelowym i miejsce zapisania wykresu można ustalić

```{r, eval = FALSE}

ggsave("rys 1.pdf", 
       plot = wykres, 
       device=cairo_pdf, #cairo_pdf jest jednym z urządzeń (device) zapisujących wykres do właściwego formatu, zapewnia właściwe wyświetlenie polskich znaków
       width = 6,
       height=6,
       dpi = 300,
       units = "in",  
       #path = ) # tu podajemy ścieżkę do folderu gdzie ma zostać zapisany plik
```





## themes  - layouty

ggplot zawiera  wiele własnych szablonów istnieją także pakiety zawierające dodatkowe layouty jak ggthemes

```{r}

#install.packages("ggthemes")
library(ggthemes)

```


```{r}

ggplot(data = mpg) + 
  geom_point(mapping = aes(x = displ, y = hwy)) +
  labs(title = "Wydajność na autostradzie a pojemność",
       caption = "źródło: dane mpg",
       x = "pojemność", 
       y = "wydajność na autostradzie",
       colour = "klasa") + # theme jest kolejną warstwą którą dodajemy plusem
       theme_economist()

```



