---
title: "Podstawy ggplot"
output: html_document
---

```{r setup, include=FALSE}
knitr::opts_chunk$set(echo = TRUE)
```

```{r}

library(tidyverse)

```




Przywołąywanie funkcji lub zbioru danych z konkretj biblioteki opratorem ::

```{r}
ggplot2::mpg
```

uruchamianie dokumentacji na temat funkcji lub zbioru danych


```{r}
?mpg  

```


# funkcja ggplot()  warstwy wykresu

Funkcja generuje układ współrzędnych, pierwszym argumentem jest zbiór danych na podstawie którego tworzymy wykres:

```{r}
ggplot(data = mpg)

```

Żeby powstał prawdziwy wykres dodajemy co najmniej jedną warstwę  - funkcję geometryczną np. geom_point

wszystkie funkcje geometryczne przyjmują argument mapping, definiuje on sposób mapowania zmiennych ze zbioru danych

argument mapping zawsze wystepuje z funkcją aes()

```{r}
ggplot(mpg) +
  geom_point(aes(x = displ, y = hwy))
```










# zadanie stwórzmy wykres punktowy zależności między zmiennymi
# hwy i cyl



# można zmapować więcej zmiennych używając innych estetyk, np. koloru lub kształtu albo rozmiaru, przroczystości, 

```{r}
ggplot(mpg) +
  geom_point(aes(x = displ, y = hwy, alpha = class))

```




# zadanie zmapujmy wybraną zmienną na estetykę shape



```{r}

ggplot(data = mpg) + 
  geom_point(mapping = aes(x = displ, y = hwy, size = class))

```


size oczekuje uporządkowanej zmiennej kategorycznej (factor) a zmienna  class jest nieuporządkowana


```{r}

ggplot(data = mpg) + 
  geom_point(mapping = aes(x = displ, y = hwy,  alpha = class))

```


```{r}

ggplot(data = mpg) +
  geom_point(mapping = aes(x = displ, y = hwy, shape = class))

```



```{r}


ggplot(data = mpg) + 
  geom_point(mapping = aes(x = displ, 
                           y = hwy, 
                           alpha = 0.3,
                           color = "blue"))

```




```{r}

ggplot(data = mpg) + 
  geom_point(mapping = aes(x = displ, 
                           y = hwy), 
             alpha = 0.3,
             color = "blue")

```



# zmieńmy w poniższym wykresie kółka na  lekko transparentne trójkąty

ggplot(data = mpg) + 
  geom_point(mapping = aes(x = displ, y = hwy))





różne poziomy determinowania estetyk mają różne konsekwencje

```{r}
 
ggplot(data = mpg,  mapping = aes(x = displ, y = hwy)) + 
  geom_point() +
  geom_smooth()

```


```{r}
ggplot(faithful, 
       aes(x= eruptions, y = waiting)) +
  geom_density2d() +
  geom_point()
```



```{r}
ggplot() + 
  geom_point(data = mpg,  mapping = aes(x = displ, y = hwy)) +
  geom_smooth()
```


```{r}


ggplot(faithful, 
       aes(x= eruptions, y = waiting)) +
  geom_point() +
  geom_density2d()
```





## obiekty graficzne geom_

```{r}

ggplot(data = faithful) +
  geom_histogram(aes(x = eruptions))

```


estetyki dla każdego obiektu geometycznego zapisane są w dokumentacji

```{r eval = FALSE}


geom_point() understands the following aesthetics (required aesthetics are in bold):

x

y

alpha

colour

fill

group

shape

size

stroke



```


?geom_histogram


## współrzędne


```{r}
bar <- ggplot(data = diamonds) + 
  geom_bar(mapping = aes(x = cut, fill = cut), 
           show.legend = FALSE, 
           width = 1 ) + 
  theme(aspect.ratio = 1) + 
  labs(x = NULL, y = NULL) 
```


```{r}
bar
```


```{r}
bar + coord_flip() 
```


```{r}
bar + coord_polar()
```


```{r}
ggplot( map_data("world", region = 'Poland'), aes(long, lat, group = group)) + geom_polygon(fill = "white", color = "black")

```


```{r}
ggplot( map_data("world", region = 'Poland'), aes(long, lat, group = group)) + geom_polygon(fill = "white", color = "black") + coord_quickmap()
```


```{r}

ggplot( map_data("world", region = 'Russia'), aes(long, lat, group = group)) + geom_polygon(fill = "white", color = "black")

```


```{r}
ggplot(map_data("world", region = 'Russia'), aes(long, lat, group = group)) + geom_polygon(fill = "white", color = "black") +
  coord_quickmap()
```

## skale

### kolor

kolorom poświęcimy więcej miejsca w przyszłości

scale_color
scale_color_brewer()
RColorBrewer::display.brewer.all()


```{r}

ggplot(data = mpg) + 
  geom_point( mapping = aes(x = displ, y = hwy, color = class)) +
  scale_color_brewer(palette ="Set3") # zmienia z domyślnego koloru na wybraną skalę  paletę 
```


### osie


?scale_x_continuous()

```{r}

```

```{r}

ggplot(mpg) + 
  geom_point(aes(x = displ, y = hwy, color = class)) +
  scale_color_brewer(palette ="BrBG") +
  scale_x_continuous(breaks = (c(2, 5.5, 7))) # ustalamy własne przedziały tworząc wektor liczb funkcją c()
```





# zadanie - zastosujmy scale_x_discrete do danych mpg

?scale_x_discrete()


## panele - facets 

pozwalają uniknąć overplotting a także lepiej dostrzec pewne zależności w danych

porównajmy:

```{r}

ggplot(data = mpg) + 
  geom_point(mapping = aes(x = displ, y = hwy, colour = class))

```
  

z poniższym wykresem:

```{r}

ggplot(data = mpg) + 
  geom_point(mapping = aes(x = displ, y = hwy)) +
  facet_wrap(~ class)

```

facet_wrap()  # mapuje jedną zmienną na panele




## mapowanie interakcjidwóch zmiennych na panele funkcją facet_grid()


```{r}

ggplot(data = mpg) + 
  geom_point(mapping = aes(x = displ, 
                           y = hwy))  +
  facet_grid(cyl ~ class){r}

```

  
 
## etykiety

3etykiety dodajemy funkcją labs

labs(title = "") # dodaje tytuł

labs(subtitle = "")  # dodaje podtytuł


labs(caption = "")  # dodaje kom

labs(x = "", y = "", colour = "")  # zastepuje tytuły osi i w legendzie


dodajmy tytuł i podpis pod wykresem

```{r}

ggplot(data = mpg) + 
  geom_point(mapping = aes(x = displ, y = hwy)) +
  labs(title = "Wydajność na autostradzie a pojemność",
       caption = "źródło: dane mpg",
       x = "pojemność", 
       y = "wydajność na autostradzie",
       colour = "klasa")

```



  
# zapisywanie


ggsave("my-plot.pdf") # > zapisue 6 x 3.71 cali


?ggsave # charakterystki wykresu w pliku docelowym i miejsce zapisania wykresu można ustalić

getwd() # zwraca aktualny katalog roboczy (working directory)

setwd() # determinuje aktualny katalog roboczy (working directory)

## themes  - layouty
ggplot zawiera  wiele własnych layutów istnieją także pakiety zawierające dodatkowe layouty jak ggthemes

```{r}

#install.packages("ggthemes")
library(ggthemes)

```


```{r}
ggplot(data = mpg) + 
  geom_point(mapping = aes(x = displ, y = hwy)) +
  labs(title = "Wydajność na autostradzie a pojemność",
       caption = "źródło: dane mpg",
       x = "pojemność", 
       y = "wydajność na autostradzie",
       colour = "klasa") + # theme jest kolejną warstwą którą dodajemy plusem
       theme_economist()
```



