---
title: "Sieci i grafy 1 "
author: "Tomasz Olczyk"
date: "10/2/2024"
output: html_document
---

```{r setup, include=FALSE}
knitr::opts_chunk$set(echo = TRUE)
```

## Biblioteki


```{r}
library(tidyverse)
library(igraph) #biblioteka igraph jest popularną biblioteką do przetwarzania i wizualizacji danych sieciowych

```


## Igraph

```{r}
g1 <- graph(edges=c(1,2, 2,3, 3, 1), n=3, directed=F )

```

```{r}
?graph()

```

```{r}

plot(g1)

```



```{r}
g1 <- graph(edges=c(1,2, 2,3, 3, 1), n=3,
            directed=T )
plot(g1)

```


```{r}
g3 <- graph( c("John", "Jim", "Jim", "Jill", "Jill", "John"))
plot(g3)
```

```{r}
write_graph(g3, "graf.dot", 
            format = "dot")

plot(g3)
```

```{r}
?write_graph
```


```{r}
g4 <- graph( c("John", "Jim", "Jim", "Jack", "Jim", "Jack", "John", "John"), isolates=c("Jesse", "Janis", "Jennifer", "Justin") )
# można wyszczególnić izolowane
plot(g4)
```



### dostęp do krawędzi obiektu


```{r}
E(g4)
```




### dostęp do wierzchoków obiektu

```{r}
V(g4)
```

### bezpośrenie manipulowanie matrycą

```{r}
g4[]
```


### dodawanie atrybutów do sieci, wierzchołków i krawędzi

```{r}
V(g4)$gender <- c("male", "male", "male", "male", "female", "female", "male")
```



##  pozwala dodać arybuty do wierzchołków sieci a potem np mapować na  nie np kolory ()

```{r}
edge_attr(g4)

```

```{r}
vertex_attr(g4)

```

```{r}

graph_attr(g4)
```


```{r}
?set_graph_attr
```

```{r}
g4 <- set_graph_attr(g4, "name", "Email Network")
```

```{r}

graph_attr_names(g4)

```

```{r}
plot(g4)
```



```{r}
plot(g4, edge.arrow.size=.5, 
     vertex.label.color="black", 
     vertex.label.dist=1.5, 
     vertex.color=c( "pink", "skyblue")[1+(V(g4)$gender=="male")] )
```

```{r}
plot(g4, edge.arrow.size=.5, 
     vertex.label.color="black", 
     vertex.label.dist=1.5, 
     vertex.color=c( "pink", "skyblue")[1+(V(g4)$gender=="male")] )
```




```{r}
simplify?
```

```{r}
g4s <- simplify(g4, 
                 remove.multiple = T, 
                 remove.loops = T, 
                 edge.attr.comb=c(weight="sum", 
                                  type="ignore") )
plot(g4s)
```

```{r}
nodes2 <- read.csv("https://raw.githubusercontent.com/Tomasz-Olczyk/wizualizacjaR/refs/heads/main/sieci/Dataset2-Media-User-Example-NODES.csv", header=T, as.is=T) 

links2 <- read.csv("https://raw.githubusercontent.com/Tomasz-Olczyk/wizualizacjaR/refs/heads/main/sieci/Dataset2-Media-User-Example-EDGES.csv", header=T, row.names=1)

```

```{r}

nodes <- read.csv("https://raw.githubusercontent.com/Tomasz-Olczyk/wizualizacjaR/refs/heads/main/sieci/Dataset1-Media-Example-NODES.csv", header=T, as.is=T)

links <- read.csv("https://raw.githubusercontent.com/Tomasz-Olczyk/wizualizacjaR/refs/heads/main/sieci/Dataset1-Media-Example-EDGES.csv", header=T, as.is=T)


```


```{r}
net <- graph_from_data_frame(d=links, 
                             vertices=nodes, 
                             directed=T) 

```



```{r}
class(net)
```

```{r}
# Get an edge list or a matrix:
as_edgelist(net, names=T) 
```

```{r}
as_adjacency_matrix(net, attr="weight") 
```

# Or data frames describing nodes and edges: 

```{r}
as_data_frame(net, what="edges") 

```


```{r}
as_data_frame(net, what="vertices")
```





```{r}
plot(net, edge.arrow.size=.4,
     vertex.label=NA)
```

```{r}
net <- simplify(net, 
                remove.multiple = F, 
                remove.loops = T)
```


```{r}
net2 <- graph_from_incidence_matrix(links2)

```

```{r}
plot(net2, edge.arrow.size=.4,vertex.label=NA)

```






## Dane

Plik z relacjami małżeńskimi między rodzinami florenckimi z okresu średniowiecza/renesansu:

```{r}

florenckie <- read_csv("https://raw.githubusercontent.com/kosukeimai/qss/master/DISCOVERY/florentine.csv")



```




```{r}

Florencja <- florenckie %>%
  column_to_rownames(var = "FAMILY") %>% #zamienia kolumnę na nazwy wierszy
  as.matrix() #zamienia w macierz

## graph.adjacency zamienia w macierz adjacency


```



Wizualizacja z użyciem biblioteki igraph i bazowej funkcji plot 
``` {r }


#tworzy obiekt typu igraph na podsawie macierzy

florenckie_graf <- graph.adjacency(Florencja, 
                                   mode = "undirected",
                                   diag = FALSE)


plot(florenckie_graf,
     vertex.color = "skyblue",
     vertex.label.font = 4) # rysuje graf


```


Funkcja degree
 
 
```{r}
?degree


```
 
 
 
```{r, warning=FALSE}
degree(florenckie_graf)

```


```{r, warning=FALSE}

closeness(florenckie_graf)
```


```{r, warning=FALSE}
1 / (closeness(florenckie_graf) * 15)
```


```{r}
betweenness(florenckie_graf)
```


```{r echo = 2:4, eval = FALSE}
par(cex = 1.25)
#plot(florenckie_graf, vertex.size = closeness(florenckie_graf) * 1000,
     main = "Closeness")
plot(florenckie_graf, 
vertex.shape = "none",
vertex.label.cex= degree(florenckie_graf)/4,
     main = "Degree")

```

```{r}
?plot
```






```{r include=FALSE, purl=FALSE}
## setting the ggplot theme
theme_set(theme_classic(base_size = 12))
```

## tidygraph

Tidygraph jest biblioteką, która ułatwia manipulację obiektami typu graf.

```{r}

library(tidygraph)

```

```{r}
?as_tbl_graph()
```




```{r}

florence_tidy <- as_tbl_graph(florenckie_graf)
  
```


```{r}
?activate
```


```{r}
florence_tidy %>%
  activate(nodes) %>%
  mutate(node_weights = centrality_pagerank()) #można dodać własość wierzchołków na przykład ich centralność według algorytmu pagerank

```


```{r}



```


## ggraph


```{r} 

library(ggraph)

```


Rysujemy graf używając biblioteki ggraph

```{r}

ggraph(florence_tidy) +
  geom_edge_link() +
  geom_node_point()
  
```



Do  dajemy etykiety i wagi

```{r}

florence_tidy %>%
  activate(nodes) %>%
  mutate(node_weights = centrality_pagerank()) %>%
ggraph() +
  geom_edge_link() +
  geom_node_point(aes(size = node_weights), alpha = 0.4) +
  geom_node_text(aes(label = name))
  

```


```{r}


florence_tidy %>%
  activate(nodes) %>%
  mutate(node_weights = centrality_pagerank()) %>%
ggraph() +
  geom_edge_link() +
  geom_node_point(aes(size = node_weights)) + # mapujemy centralność mierzoną pagerank na wielkość punktu wierzchołka
  geom_node_text(aes(label = name, size = node_weights*4),  # mapujemy centralność mierzoną pagerank na rozmiar czcionki etykiety  wierzchołka
                 hjust = 1.2,
                 repel = TRUE)


```



```{r}
florence_tidy %>%
  activate(nodes) %>%
  mutate(node_weights = centrality_pagerank()) %>%
ggraph() +
  geom_edge_link(alpha = 0.6) +
  geom_node_point(aes(size = node_weights)) + 
  geom_node_text(aes(label = name), 
                 hjust = 1.2)

```



```{r}

florence_tidy %>%
  activate(nodes) %>%
  mutate(node_weights = centrality_pagerank()) %>%
ggraph(layout = "linear", circular = TRUE) +
  geom_edge_link(alpha = 0.6) +
  geom_node_point(aes(size = node_weights)) +
  geom_node_text(aes(label = name), 
                 hjust = 1.2) +
  guides(size = "none")


```


```{r}

florence_tidy %>%
  activate(nodes) %>%
  mutate(node_weights = centrality_pagerank()) %>%
ggraph(layout = "fr") + # różne typy layoutó∑ sieci
  geom_edge_link(alpha = 0.6) +
  geom_node_point(aes(size = node_weights)) +
  geom_node_text(aes(label = name), 
                 hjust = 1.2) +
  guides(size = "none")


```

#### Krawędzie


lista krawędzi (edgelist):

```{r}

glimpse(highschool)
head(highschool)

```




```{r}

set_graph_style(plot_margin = margin(1,1,1,1))

graph <- as_tbl_graph(highschool)


ggraph(graph) + 
  geom_edge_link(aes(colour = factor(year))) + 
  geom_node_point()
```





### kwetie marginesów i wychodzenia poza marginesy



```{r fig.asp=4}
set_graph_style(plot_margin = margin(10,10,10,10))

 florence_tidy %>%
  activate(nodes) %>%
  mutate(node_weights = centrality_pagerank()) %>%
ggraph(layout = "fr") +
  geom_edge_link(alpha = 0.6) +
  geom_node_point(aes(size = node_weights)) +
  geom_node_text(aes(label = name), 
                 hjust = 1.2) +
  guides(size = "none") 
```


# Dendrogramy w ggraph

```{r}


data(USArrests)

dd <- dist(scale(USArrests), method = "euclidean")

hc <- hclust(dd, method = "ward.D2")

```



```{r}

hc_tidy <- as_tbl_graph(hc)


```


```{r}
ggraph(hc_tidy, layout = "fr") +
  geom_edge_link(alpha = 0.6) +
  geom_node_point() +
  guides(size = "none")
```

```{r}
glimpse(hc_tidy)
```


```{r}

ggraph(hc_tidy, layout = "fr") +
  geom_edge_link(alpha = 0.6) +
  geom_node_point() +
  geom_node_text(aes(label = label), repel=TRUE)


```



```{r}

ggraph(hc_tidy, layout = "dendrogram") +
  geom_edge_link(alpha = 0.6) +
  geom_node_point() +
  geom_node_text(aes(label = label), repel=TRUE,
                 hjust = 1) +
  coord_flip() +
 theme(plot.margin = unit(c(1,1,1,6), "lines"))
```


```{r}
ggraph(hc_tidy, layout = "dendrogram") +
  geom_edge_link(alpha = 0.6) +
  geom_node_point() +
  geom_node_text(aes(label = label), hjust = 1) +
  coord_fixed(ratio = 4
              
              
              )
```



```{r}

ggraph(hc_tidy, layout = "dendrogram") +
  geom_edge_link(alpha = 0.6) +
  geom_node_point() 
  


```



```{r}
ggraph(hc_tidy, layout = "dendrogram", circular = TRUE) +
geom_edge_diagonal() + 
  geom_node_point(aes(filter = leaf)) + 
  coord_fixed() 
```


```{r}

ggraph(hc_tidy, layout = "dendrogram", circular = TRUE) +
geom_edge_diagonal() + 
  geom_node_point(aes(filter = leaf)) + 
  geom_node_text(aes(label = label), repel=TRUE) +
  coord_fixed() 

```



```{r}
ggraph(hc_tidy, layout = 'circlepack') + 
  geom_node_circle(aes(fill = depth), size = 0.25, n = 50) + 
  coord_fixed()
```


```{r}
ggraph(hc_tidy, layout = 'partition') + 
  geom_node_tile(aes(y = -y, fill = depth)) 
```



```{r}
ggraph(hc_tidy, layout = 'partition', circular = TRUE) +
  geom_node_arc_bar(aes(fill = depth)) +
  coord_fixed(