---
title: "Sieci i grafy"
author: "Tomasz Olczyk"
date: "10/2/2024"
output: html_document
---

```{r setup, include=FALSE}
knitr::opts_chunk$set(echo = TRUE)
```

## Biblioteki


```{r}
library(tidyverse)
library(igraph) #biblioteka igraph jest popularną biblioteką do przetwarzania i wizualizacji danych sieciowych

```

## Dane

Plik z relacjami małżeńskimi między rodzinami florenckimi z okresu średniowiecza/renesansu:

```{r}

florenckie <- read_csv("https://raw.githubusercontent.com/kosukeimai/qss/master/DISCOVERY/florentine.csv")


```




```{r}

Florencja <- florenckie %>%
  column_to_rownames(var = "FAMILY") %>% #zamienia kolumnę na nazwy wierszy
  as.matrix() #zamienia w macierz

## graph.adjacency zamienia w macierz adjacency

```



Wizualizacja z użyciem biblioteki igraph i bazowej funkcji plot 
``` {r }


#tworzy obiekt typu igraph na podsawie macierzy

florenckie_graf <- graph.adjacency(Florencja, 
                                   mode = "undirected",
                                   diag = FALSE)


plot(florenckie_graf) # rysuje graf

```



```{r, warning=FALSE}
degree(florenckie_graf)
```

```{r, warning=FALSE}
closeness(florenckie_graf)
```


```{r, warning=FALSE}
1 / (closeness(florenckie_graf) * 15)
```


```{r}
betweenness(florenckie_graf)
```


```{r echo = 2:4, eval = FALSE}
par(cex = 1.25)
#plot(florenckie_graf, vertex.size = closeness(florenckie_graf) * 1000,
     main = "Closeness")
plot(florenckie_graf, vertex.size = betweenness(florenckie_graf),
     main = "Betweenness")
```







```{r include=FALSE, purl=FALSE}
## setting the ggplot theme
theme_set(theme_classic(base_size = 12))
```

## tidygraph

Tidygraph jest biblioteką, która ułatwia manipulację obiektami typu graf.

```{r}

library(tidygraph)

```

```{r}
?as_tbl_graph()
```




```{r}

florence_tidy <- as_tbl_graph(florenckie_graf)
  
```


```{r}
?activate
```


```{r}
florence_tidy %>%
  activate(nodes) %>%
  mutate(node_weights = centrality_pagerank()) #można dodać własość wierzchołków na przykład ich centralność według algorytmu pagerank

```


```{r}



```


## ggraph


```{r} 

library(ggraph)

```


Rysujemy graf używając biblioteki ggraph

```{r}

ggraph(florence_tidy) +
  geom_edge_link() +
  geom_node_point()
  
```



Do  dajemy etykiety i wagi

```{r}

florence_tidy %>%
  activate(nodes) %>%
  mutate(node_weights = centrality_pagerank()) %>%
ggraph() +
  geom_edge_link() +
  geom_node_point(aes(size = node_weights), alpha = 0.4) +
  geom_node_text(aes(label = name))
  

```


```{r}


florence_tidy %>%
  activate(nodes) %>%
  mutate(node_weights = centrality_pagerank()) %>%
ggraph() +
  geom_edge_link() +
  geom_node_point(aes(size = node_weights)) + # mapujemy centralność mierzoną pagerank na wielkość punktu wierzchołka
  geom_node_text(aes(label = name, size = node_weights*4),  # mapujemy centralność mierzoną pagerank na rozmiar czcionki etykiety  wierzchołka
                 hjust = 1.2,
                 repel = TRUE)


```



```{r}
florence_tidy %>%
  activate(nodes) %>%
  mutate(node_weights = centrality_pagerank()) %>%
ggraph() +
  geom_edge_link(alpha = 0.6) +
  geom_node_point(aes(size = node_weights)) + 
  geom_node_text(aes(label = name), 
                 hjust = 1.2)

```



```{r}

florence_tidy %>%
  activate(nodes) %>%
  mutate(node_weights = centrality_pagerank()) %>%
ggraph(layout = "linear", circular = TRUE) +
  geom_edge_link(alpha = 0.6) +
  geom_node_point(aes(size = node_weights)) +
  geom_node_text(aes(label = name), 
                 hjust = 1.2) +
  guides(size = "none")


```


```{r}

florence_tidy %>%
  activate(nodes) %>%
  mutate(node_weights = centrality_pagerank()) %>%
ggraph(layout = "fr") + # różne typy layoutó∑ sieci
  geom_edge_link(alpha = 0.6) +
  geom_node_point(aes(size = node_weights)) +
  geom_node_text(aes(label = name), 
                 hjust = 1.2) +
  guides(size = "none")


```

#### Krawędzie


lista krawędzi (edgelist):

```{r}

glimpse(highschool)
head(highschool)

```




```{r}

set_graph_style(plot_margin = margin(1,1,1,1))

graph <- as_tbl_graph(highschool)


ggraph(graph) + 
  geom_edge_link(aes(colour = factor(year))) + 
  geom_node_point()
```





### kwetie marginesów i wychodzenia poza marginesy



```{r fig.asp=4}
set_graph_style(plot_margin = margin(10,10,10,10))

 florence_tidy %>%
  activate(nodes) %>%
  mutate(node_weights = centrality_pagerank()) %>%
ggraph(layout = "fr") +
  geom_edge_link(alpha = 0.6) +
  geom_node_point(aes(size = node_weights)) +
  geom_node_text(aes(label = name), 
                 hjust = 1.2) +
  guides(size = "none") 
```


# Dendrogramy w ggraph

```{r}


data(USArrests)

dd <- dist(scale(USArrests), method = "euclidean")

hc <- hclust(dd, method = "ward.D2")

```



```{r}

hc_tidy <- as_tbl_graph(hc)


```


```{r}
ggraph(hc_tidy, layout = "fr") +
  geom_edge_link(alpha = 0.6) +
  geom_node_point() +
  guides(size = "none")
```

```{r}
glimpse(hc_tidy)
```


```{r}

ggraph(hc_tidy, layout = "fr") +
  geom_edge_link(alpha = 0.6) +
  geom_node_point() +
  geom_node_text(aes(label = label), repel=TRUE)


```



```{r}

ggraph(hc_tidy, layout = "dendrogram") +
  geom_edge_link(alpha = 0.6) +
  geom_node_point() +
  geom_node_text(aes(label = label), repel=TRUE,
                 hjust = 1) +
  coord_flip() +
 theme(plot.margin = unit(c(1,1,1,6), "lines"))
```


```{r}
ggraph(hc_tidy, layout = "dendrogram") +
  geom_edge_link(alpha = 0.6) +
  geom_node_point() +
  geom_node_text(aes(label = label), hjust = 1) +
  coord_fixed(ratio = 4
              
              
              )
```



```{r}

ggraph(hc_tidy, layout = "dendrogram") +
  geom_edge_link(alpha = 0.6) +
  geom_node_point() 
  


```



```{r}
ggraph(hc_tidy, layout = "dendrogram", circular = TRUE) +
geom_edge_diagonal() + 
  geom_node_point(aes(filter = leaf)) + 
  coord_fixed() 
```


```{r}

ggraph(hc_tidy, layout = "dendrogram", circular = TRUE) +
geom_edge_diagonal() + 
  geom_node_point(aes(filter = leaf)) + 
  geom_node_text(aes(label = label), repel=TRUE) +
  coord_fixed() 

```



```{r}
ggraph(hc_tidy, layout = 'circlepack') + 
  geom_node_circle(aes(fill = depth), size = 0.25, n = 50) + 
  coord_fixed()
```


```{r}
ggraph(hc_tidy, layout = 'partition') + 
  geom_node_tile(aes(y = -y, fill = depth)) 
```



```{r}
ggraph(hc_tidy, layout = 'partition', circular = TRUE) +
  geom_node_arc_bar(aes(fill = depth)) +
  coord_fixed(