---
title: "Raport parametryzowany n.t. relacji między wskaźnikiem HPI a L_star dla osób płci  `r params$płeć` urodzonych w `r params$kraj` między `r params$od` a `r params$do`"
output: html_document
params:
  płeć:
    value: Male
    choices: [Male, Female]
  od: 
    value: 1900
    min: 1000
    max: 2000
    input: slider
    step: 1
    sep: ""
  do:
    value: 1920
    input: slider
    min: 1000
    max: 2000
    step: 1
    sep: ""
  kraj: 
    value: USA
  kod: 
    value: FALSE
---


    
date: ' `r Sys.setlocale("LC_TIME", "pl_PL.UTF-8"); format(Sys.Date(), "%A %d %B %Y")` ' #ustawiam lokalny czas na polski z powodu specyfiki działania mojego systemu kod  '`r format(Sys.Date(), "%A %d %B %Y")`' powinien zadziałać u Państwa bez tej zmiany


```{r setup, include=FALSE}

knitr::opts_chunk$set(echo = params$kod)
```

Wczytujemy biblioteki:

```{r}
library(tidyverse)
```

Wczytujemy dane panteon

```{r}
panteon <- read_csv('https://raw.githubusercontent.com/Tomasz-Olczyk/wizualizacjaR/main/podstawy/panteon_s.csv')

```

# Parametry, ich ustanawianie i działanie

Prametry ustanawiamy tagiem params w nagłówku yaml.

```{r}
glimpse(params)
```

Ile jest osób o płci `r params$płeć` w bazie panteon od roku `r params$od` do roku `r params$do`

## Wskaźniki HPI i L_star dla osób płci `r params$płeć` z `r params$kraj` urodzonych między `r params$od` a `r params$do`"

Stworzymy wykres punktowy o którego treści decydować będą wartości parametrów.

```{r }

panteon %>%
  filter(gender == params$płeć,
         birthyear >= params$od,
         birthyear <= params$do,
         countryCode3 == params$kraj) %>%
  ggplot() +
   geom_point(aes(x = HPI, y = L_star)) +
  labs(title = paste("Wskaźniki HPI i  L_star dla osób płci ", params$płeć, "z lat", params$od, "-", params$do)) 

```
