---
title: "Wizualizacja danych tekstowych"
author: "Tomasz Olczyk"
output:
  html_document:
    self_contained: false
bibliography: references.bib
---

```{r setup, include=FALSE}
knitr::opts_chunk$set(echo = TRUE)
```


```{r}

library(tidyverse)

```


## Chmury słów

### Chmura słow w wordcloud2

Jedną z ciekawszych bibliotek do tworzenia chmur słów jest wordlcoud2: 

```{r wordcloud2.}
#install.packages("wordcloud2")

```

```{r, eval = false}

library(wordcloud2)

```


Wordcloud2 ma dwie ciekawe funkcje: wordcloud2 i letterCloud

```{r}
wordcloud2::wordcloud2()
```


Wordcloud2 działa w ten sposób:

```{r chmura1}
wordcloud2(data = demoFreq)
```

```{r parametry1}
print(?wordcloud2)
```

Dane wejściowe powinny mieć format ramki danych z dwoma kolumnami/zmiennymi: word (słowa) i freq (frekwencje występowania słów). Dane takie można wygenerować analizując tekst ilościowo z pomocą pakietów takich jak tm czy quanteda.



### Dane - paski TVP

Użyjemy zbioru pasków z TVP Info. Dane via github z tego [repozytorium](https://github.com/Aleshkev/paski-tvp/blob/master/readme.md)

```{r}
paski <-read.delim(file =url("https://raw.githubusercontent.com/Tomasz-Olczyk/wizualizacjaR/main/tekst/paski.txt"), header = FALSE, quote = "") 
 #parametr quote dodałem ze względu na to, że w pliku są słowa w cudzysłowie, bez tego parametru baza nie łąduje się w całosći
# header = FALSE oznacza że funkcja nie traktuje pierwszego wiersza jak nagłówwka

```



Przygotujemy tabelę frekwencji słów. Do tego przyda nam się biblioteka tidytext:


```{r}

library(tidytext)

```



```{r}
text_df <- tibble(text = paski$V1)

#zmiana na wektor znaków

```

Tokenizujemy zbiór używają funkcji unnest_tokens:

```{r}
tokeny <- text_df %>%
  unnest_tokens(word, text,  token = "words")
```


W ilościowej analizie tekstu i wizualizacji przydatne jest używanie stoplist: list słów często powtarząjcych się w danym języku, które dobrze jest odsiać z tekstu. Do tego celu przydać się na może biblioteka stopwords. 


```{r}
#install.packages("stopwords")
library(stopwords)
```




```{r}

text_df_1 <- text_df %>% 
  unnest_tokens(word, text) %>% 
  anti_join(get_stopwords(language = "pl", source = "stopwords-iso"))
#anti_join jest złączeniem filturjącym
```



```{r}
text_frek <-
  as_tibble(text_df_1) %>% 
  group_by(word) %>%
  summarise(freq = n()) %>%
  distinct(word, .keep_all = TRUE) 
```

```{r}
wordcloud2(data = text_frek %>% filter(freq>100))
```


```{r}
library(ggwordcloud)
```


```{r}
ggplot(data = text_frek %>% filter(freq>100)) +
  geom_text_wordcloud(aes(label = word, size = freq), shape = "square", rm_outside = FALSE, grid_size = 1, eccentricity = .65)
```


###

```{r}

text_ngram <- text_df %>% unnest_tokens(ngrams, text, "ngrams", n = 2) 
```


```{r}
text_frek_n <-
  as.tibble(text_ngram) %>% 
  group_by(ngrams) %>%
  summarise(freq = n()) %>%
  distinct(ngrams, .keep_all = TRUE) %>%
  drop_na()
```

```{r}
wordcloud2(data = text_frek_n %>% filter(freq>20))
```

```{r}

text_ngram <- text_df %>% unnest_tokens(ngrams, text, "ngrams", n = 3) 
```


```{r}
text_frek_n <-
  as.tibble(text_ngram) %>% 
  group_by(ngrams) %>%
  summarise(freq = n()) %>%
  distinct(ngrams, .keep_all = TRUE) %>%
  drop_na()
```

```{r}
wordcloud2(data = text_frek_n %>% filter(freq>20))
```

## Drzewa słów

Pakiet korzysta z narzędzi google

Biblioteka googleVis oferuje możliwość wykorzystania wykresów google do tworzenia interaktywnych wykresów w html (otwierają się w przeglądarce) można je umieścić także w dokumencie r markdown jeśli odpowiednio skonstruuje się nagłówek yaml.

```{r, eval= FALSE}
#output:
 # html_document:
  #  self_contained: false
```

i ustawi

```{r}
#install.packages("googleVis")
```

Ładuję bibliotekę googleVis.

```{r}
library(googleVis)

```

Biblioteka Google Vis zasadniczo kreauje wizualizacje w przeglądarce ale można jejużyć także  w R markdown wykorzystując poniższą linię kodu

```{r}
# set googleVis plot option to display chart in RMarkdown 
op <- options(gvis.plot.tag='chart') 

```


```{r results='asis', include = TRUE}

wt1 <- gvisWordTree(Cats, textvar = "Phrase")

plot(wt1)

```



### Drzewo na bazie pasków z TVP


```{r}
kaczyński <- paski %>%
  filter(grepl("KACZYŃSKI", paski$V1))
```

```{r results='asis', include = TRUE}
wt2 <- gvisWordTree(kaczyński, textvar = "V1")

plot(wt2)

```





